---
title: "Untitled"
output: html_document
date: "2026-06-24"
---

Este es el codigo para transformar de clasesPoulter schemme

```{r}
library(terra)
library(tidyverse)
library(tidyterra)
#library(stringr)
library(sf)
```


Condigo para dos regiones simulataneas
```{r}
# Load and prepare land polygon for South America
land_polyg_latam <- sf::st_read(
  "H:/Mi unidad/Research/Natural_earth_data/Land_polygon_large_ne_10m_land/ne_10m_land.shp"
) |>
  sf::st_transform(crs = 4326) |>
  sf::as_Spatial() |>
  raster::crop(raster::extent(-118, -33, -55, 32)) |>
  sf::st_as_sf() #|>
 # sf::st_transform(crs = 6933)

ggplot() + geom_sf(data = land_polyg_latam)


# Load and prepare land polygon for Europe
land_polyg_eur <- sf::st_read(
  "H:/Mi unidad/Research/Natural_earth_data/Land_polygon_large_ne_10m_land/ne_10m_land.shp") |>
  sf::st_transform(crs = 4326) |>
  sf::as_Spatial() |>
  raster::crop(raster::extent(-20, 62, 29, 75)) |> #min,x, max.x, min.y, max.y
  sf::st_as_sf() #|>
  #sf::st_transform(crs = 6933)

ggplot() + geom_sf(data = land_polyg_eur)
```

```{r}
tema_map <- theme(panel.background = element_rect(fill="white",color="transparent"),
        panel.border = element_rect(fill="transparent",color="black"),
        panel.grid = element_blank(),
        axis.title.x = element_text(size=7.5,color = "black"),
        axis.title.y = element_text(size=7.5, angle=90),
        axis.text.x = element_text(size=7.5),
        axis.text.y = element_text(size=7.5),
       # axis.ticks = element_blank(),
        legend.key.size = unit(0.28,"cm"),
        legend.text.align = 0,
        legend.text=element_text(size=7.5),
        legend.title.align = 0.5,
        legend.title = element_text(size = 7.5),
        legend.margin = margin(unit = "cm", t=0.05,r=0.08,b=0.05,l=0.08),
        legend.box.background = element_rect(fill=alpha('white', 0.2),color="gray30",size = 0.15,),
        legend.background = element_rect(fill=alpha('white', 0.45),color="gray30",size = 0.25),
        legend.position = c(0.08,0.45))
```


LATAM
```{r}
# Load the data frames from the RDS file
data_latam <- readRDS("Data/Input/updated_modern_dataset_climate_hill.rds") |>
  select(-c(mapr, mi, gdd0, mat, mtco, mtwa, alpha, age_bp))

data_latam

#Remover taxa con valores de cero
modern_pollen_latam <- data_latam |>
  pivot_longer(cols = -c(id_sample:entity_type),names_to = "taxa") |>
  filter(value > 0)

#Remover taxa que ocurren en menos del 1 % de las muestas
n_total <- n_distinct(modern_pollen_latam$id_sample)

aux1 <- modern_pollen_latam |>
  group_by(taxa) |>
  mutate(n_samples = n_distinct(id_sample)) |>
  ungroup() |>
  filter(n_samples >= 0.002 * n_total) |>
  select(-n_samples)

#Funcion para manejar casos donde todos en el grupo son NAs
mode_na <- function(x) {
  x <- x[!is.na(x)]
  if (length(x) == 0) {
    return(NA_character_)
  }
  names(sort(table(x), decreasing = TRUE))[1]
}

modern_pollen_latam <- aux1 |>
  group_by(id_sample) |>
  mutate(value = value / sum(value)) |>
  ungroup() |>
  arrange(taxa) |>
  pivot_wider(
    id_cols = c(id_sample:entity_type),
    names_from = "taxa",
    values_fill = 0
  ) |>
  select(-c(id_sample, entity_name)) |>
  group_by(latitude, longitude) |>
  summarise(
    across(
      where(is.numeric),
      ~ mean(.x, na.rm = TRUE)
    ),
    site_type = mode_na(site_type),
    entity_type = mode_na(entity_type),
    .groups = "drop"
  ) |>
  mutate(id_sample = paste0("ID_", row_number())) |>
  select(id_sample, everything())


modern_pollen_latam <- modern_pollen_latam |>
  select(id_sample:elevation, site_type, entity_type, everything()) |>
  select(-site_type, -entity_type)
  
modern_pollen_latam
```


```{r}
# Load the data frames from the RDS file
data_europe <- read.csv("Data/Input/Modern_Pollen_TrIan_from_climate_recon_EMBSECBIO.csv") |>
  select(-c(X, gdd, MI, Tmin, alpha)) |>
  rename(latitude = Lat, 
         longitude = Long, 
         elevation = Elv,
         entity_name = Entity.name,
         hill_n2 = Hill_N2) |>
  mutate(id_sample = row_number()) |>
  select(id_sample, everything())


#Remover taxa con valores de cero
modern_pollen_europe <- data_europe |>
  pivot_longer(cols = -c(id_sample:hill_n2),names_to = "taxa") |>
  filter(value > 0)

#Remover taxa que ocurren en menos del 1 % de las muestas
n_total <- n_distinct(modern_pollen_europe$id_sample)

aux2 <- modern_pollen_europe |>
  group_by(taxa) |>
  mutate(n_samples = n_distinct(id_sample)) |>
  ungroup() |>
  filter(n_samples >= 0.002 * n_total) |>
  select(-n_samples)


modern_pollen_europe <- aux2 |>
  group_by(id_sample) |>
  mutate(value = value / sum(value)) |>
  ungroup() |>
  arrange(taxa) |>
  pivot_wider(id_cols = c(id_sample:hill_n2), 
              names_from = "taxa", values_fill = 0) |>
  select(-c(id_sample, entity_name)) |>
  group_by(latitude, longitude) |>
  summarise(across(where(is.numeric),~ mean(.x, na.rm = TRUE)),.groups = "drop") |>
  mutate(id_sample = paste0("ID_", row_number())) |>
  select(id_sample, everything())

  
modern_pollen_europe
```





```{r}
saveRDS(modern_pollen_latam, "Data/Input/modern_pollen_latam.rds")

saveRDS(modern_pollen_europe, "Data/Input/modern_pollen_europe.rds")
```


```{r}
modern_pollen_latam <- readRDS("Data/Input/modern_pollen_latam.rds")

modern_pollen_europe <- readRDS("Data/Input/modern_pollen_europe.rds") |>
  filter(longitude <= 62 & latitude <= 75)
```


```{r}
ggplot() +
 # geom_sf(data = land_polyg_eur) +
  geom_point(data = modern_pollen_europe, aes(x=longitude, y=latitude)) 
```



```{r}
r_tcc <- rast("C:/Datasets_Tree_Cover/Potential_Tree_Cover_Roebroek2025/tcc_current_climate.tif")

plot(r_tcc)
```





Este solo se ejecuta una vez
```{r}
# 2. CRS métrico (para medir distancias) y resolución común
crs_metric <- "EPSG:6933"
#res_target <- 250

# Reproyectar a CRS metrico
#r_tcc_metric <- project(r_tcc, crs_metric, method = "bilinear", res = res_target)
r_tcc_metric <- project(r_tcc, crs_metric, method = "bilinear")

# Comprobar
res(r_tcc_metric)

crs(r_tcc_metric)


#Convertir poligonos a terra
land_latam_vect <- vect(land_polyg_latam)
land_eur_vect   <- vect(land_polyg_eur)

#Después transformamos los polígonos. land_polyg_latam y land_polyg_eur están en WGS84. No hay problema: simplemente los pasamos al mismo CRS métrico:
land_latam_metric <- project(land_latam_vect, crs_metric)
land_eur_metric <- project(land_eur_vect, crs_metric)


#Crop + mask
#LATAM
r_latam_crop <- r_tcc_metric |>
  crop(land_latam_metric) |>
  mask(land_latam_metric)

#EUROPE
r_europa_crop <- r_tcc_metric |>
  crop(land_eur_metric) |>
  mask(land_eur_metric)

res(r_latam_crop)
res(r_europa_crop)

plot(r_latam_crop, main = "Tree cover - Latin America")
plot(land_latam_metric, add = TRUE)

plot(r_europa_crop, main = "Tree cover - Europe")
plot(land_eur_metric, add = TRUE)


```

```{r}
# 4. Guardar
writeRaster(r_latam_crop, "Data/Potential_tree_cover/rasters/potential_tree_LATAM_EPSG6933_land.tif", overwrite = TRUE)

writeRaster(r_europa_crop, "Data/Potential_tree_cover/rasters/potential_tree_EUROPA_EPSG6933_land.tif", overwrite = TRUE)
```


```{r}
library(terra)

# Abrir los rasters
r_latam  <- rast("Data/Potential_tree_cover/rasters/potential_tree_LATAM_EPSG6933_land.tif")/100
r_europa <- rast("Data/Potential_tree_cover/rasters/potential_tree_EUROPA_EPSG6933_land.tif")/100


plot(r_latam, main = "Tree cover - Latin America")

plot(r_europa, main = "Tree cover - Europe")
```

Plotting of the map
```{r}
# ============================================================
# 2. Reducir resolución SOLO para plotting
#    factor = 5 --> cada 5x5 píxeles se convierte en 1
# ============================================================
agg_factor <- 3

r_latam_plot  <- aggregate(r_latam,  fact = agg_factor, fun = mean, na.rm = TRUE)
r_europa_plot <- aggregate(r_europa, fact = agg_factor, fun = mean, na.rm = TRUE)

r_latam_plot  <- project(r_latam_plot, "EPSG:4326")
r_europa_plot <- project(r_europa_plot, "EPSG:4326")
# 3. Convertir a data.frame para plotting

df_latam <- as.data.frame(r_latam_plot, xy = TRUE, na.rm = TRUE)
df_europa <- as.data.frame(r_europa_plot, xy = TRUE, na.rm = TRUE)

# Renombrar la columna del raster
names(df_latam)[3]  <- "tree_cover"
names(df_europa)[3] <- "tree_cover"

#plot(r_latam_plot, main = "Tree cover - Latin America (reduced resolution)")
#plot(r_latam, main = "Tree cover - Latin America")
#plot(r_europa_plot, main = "Tree cover - Europe (reduced resolution)")
#plot(r_europa, main = "Tree cover - Europe")

map_latam <- ggplot() +
  geom_sf(data=land_polyg_latam) +
  geom_tile(data = df_latam, aes(x=x, y=y, fill=tree_cover)) +
  rcartocolor::scale_fill_carto_c(palette = "Temps",direction = -1) +
  scale_x_continuous(expand = c(0,0)) +
  scale_y_continuous(expand = c(0,0)) +
  labs(x=NULL, y=NULL, fill = "(%)", subtitle = "Potential tree cover (Roebroek et al., 2025)") +
  tema_map
  
  
map_latam  

map_europe <- ggplot() +
  geom_sf(data=land_polyg_eur) +
  geom_tile(data = df_europa, aes(x=x, y=y, fill=tree_cover)) +
  rcartocolor::scale_fill_carto_c(palette = "Temps",direction = -1) +
  scale_x_continuous(expand = c(0,0)) +
  scale_y_continuous(expand = c(0,0)) +
  labs(x=NULL, y=NULL, fill = "(%)", subtitle = "Potential tree cover (Roebroek et al., 2025)") +
  tema_map
  
  
map_europe 
```

```{r}
ggsave("C:/Research/Tree_cover_LATAM_EMBSECBIO/Figures/LATAM/Potential tree cover/Roebroek_map_bin.JPG", plot = map_latam,
       width = 4, height = 4, units = "in", dpi = 300)
```

```{r}
ggsave("C:/Research/Tree_cover_LATAM_EMBSECBIO/Figures/EUROPE/Potential tree cover/Roebroek_map_bin.JPG", plot = map_europe,
       width = 4, height = 4, units = "in", dpi = 300)
```

1. Preparar únicamente id_sample, latitud y longitud
```{r}
# Puntos LATAM
pts_latam <- modern_pollen_latam |> dplyr::select(id_sample, latitude, longitude)
# Puntos Europa
pts_europa <- modern_pollen_europe |> dplyr::select(id_sample, latitude, longitude)

nrow(pts_latam)
nrow(pts_europa)
```

2. Trabajar en un CRS métrico

Como los radios son de 25 y 50 km, no quiero calcular distancias directamente en WGS84.
Para empezar, podemos utilizar una proyección métrica global. Una opción práctica para este análisis es EPSG:6933, que trabaja en metros y es apropiada para análisis espaciales globales.
```{r}

pts_latam_vect <- vect(pts_latam, geom = c("longitude", "latitude"), crs = "EPSG:4326")

pts_europa_vect <- vect(pts_europa, geom = c("longitude", "latitude"), crs = "EPSG:4326")

crs_metric <- "EPSG:6933"
pts_latam_metric <- project(pts_latam_vect, crs_metric)
pts_europa_metric <- project(pts_europa_vect, crs_metric)

```

3. Extraer los píxeles dentro de 50 km
Aquí está una parte importante del diseño.
Vamos a crear buffers de 50,000 m alrededor de cada punto:
Y extraemos los píxeles del raster.
```{r}
buffer50_latam <- buffer(pts_latam_metric, width = 50000)
buffer50_europa <- buffer(pts_europa_metric, width = 50000)


extract50_latam <- terra::extract(r_latam, buffer50_latam, cells = TRUE, xy = TRUE)
extract50_europa <- terra::extract(r_europa, buffer50_europa, cells = TRUE, xy = TRUE)

```


4. Añadir las coordenadas de cada punto
Necesitamos saber la distancia entre el centro de cada píxel y el punto correspondiente.
```{r}
#Para LATAM:
coords_latam <- crds(pts_latam_metric)

coords_latam <- data.frame(point_id = seq_len(nrow(pts_latam_metric)),
                           point_x = coords_latam[, 1],
                           point_y = coords_latam[, 2])

#Para Europa
coords_europa <- crds(pts_europa_metric)

coords_europa <- data.frame(point_id = seq_len(nrow(pts_europa_metric)),
                            point_x = coords_europa[, 1],
                            point_y = coords_europa[, 2])


#Ahora podemos añadir esas coordenadas a las extracciones:
extract50_latam <- extract50_latam |>
  left_join(coords_latam, by = c("ID" = "point_id"))

extract50_europa <- extract50_europa |>
  left_join(coords_europa, by = c("ID" = "point_id"))
```


5. Calcular distancia de cada píxel al punto
Como estamos en metros:
```{r}
extract50_latam <- extract50_latam |> mutate(distance_m = sqrt((x - point_x)^2 +
                                                                 (y - point_y)^2))

extract50_europa <- extract50_europa |> mutate(distance_m = sqrt((x - point_x)^2 +
                                                                   (y - point_y)^2))
```





```{r}
#Test
#Como los buffers son de 50 km, los máximos deberían quedar aproximadamente en 50,000 m o muy cerca. Puede haber una pequeña diferencia por el tamaño de los píxeles y porque usamos las coordenadas del centro de cada celda.
summary(extract50_latam$distance_m)
summary(extract50_europa$distance_m)

max(extract50_latam$distance_m, na.rm = TRUE)
max(extract50_europa$distance_m, na.rm = TRUE)

#También puedes comprobar cuántos píxeles se están usando por punto:
extract50_latam |>
  count(ID) |>
  summary()

extract50_europa |>
  count(ID) |>
  summary()
```


```{r}
saveRDS(extract50_latam, "Data/Potential_tree_cover/extraction_points/potential_treecover_extract_LATAM_50km_EPSG6933_1kmres.rds")

saveRDS(extract50_europa, "Data/Potential_tree_cover/extraction_points/potential_treecover_extract_EUROPA_50km_EPSG6933_1kmres.rds")
```


```{r}
extract50_latam <- readRDS("Data/Potential_tree_cover/extraction_points/potential_treecover_extract_LATAM_50km_EPSG6933_1kmres.rds")

extract50_europa <- readRDS("Data/Potential_tree_cover/extraction_points/potential_treecover_extract_EUROPA_50km_EPSG6933_1kmres.rds")
```


```{r}
glimpse(extract50_latam)
```



```{r}
extract50_europa <- extract50_europa |> rename(tree_cover =`Tree cover carrying capacity`)

extract50_latam <- extract50_latam |> rename(tree_cover =`Tree cover carrying capacity`)
```

Ahora viene la parte de calcular los seis escenarios gaussianos. Como extract50_* son enormes, yo lo haría por región y por radio, evitando crear tres columnas permanentes de pesos.
Empezaría con LATAM y, cuando comprobemos que funciona, hacemos exactamente lo mismo para Europa.
Primero define los sigmas:
```{r}
# Sigma para radio de 50 km
sigma50_100 <- 50000 / 100   # 500 m
sigma50_10  <- 50000 / 10    # 5,000 m
sigma50_3   <- 50000 / 3     # 16,666.67 m
sigma50_2   <- 50000 / 2     # 25,000 m

# Sigma para radio de 25 km
sigma25_100 <- 25000 / 100   # 250 m
sigma25_10  <- 25000 / 10    # 2,500 m
sigma25_3   <- 25000 / 3     # 8,333.33 m
sigma25_2   <- 25000 / 2     # 12,500 m
```


1. LATAM — escenarios de 50 km
Aquí usamos todos los píxeles de extract50_latam. La regla de NA será exactamente la que acordamos: si más de la mitad de los píxeles del buffer son NA, el resultado será NA.

GAUSSIAN-WEIGHTED TREE COVER WITHIN A 50-km RADIUS — LATIN AMERICA

Objective:

For each modern pollen sample (ID), calculate the mean tree cover within a circular 50-km radius, weighting each raster pixel according to its distance from the sampling point using a Gaussian function.

Pixels located close to the sampling point therefore contribute more strongly to the estimated tree-cover value than pixels located farther away.

Three Gaussian weighting scenarios are calculated using the SAME 50-km extraction radius but different sigma (σ) values:

* sigma = radius / 100 = 500 m
* sigma = radius / 10 = 5,000 m
* sigma = radius / 3 = 16,666.67 m

A smaller sigma produces a much stronger concentration of weight around the sampling point, whereas a larger sigma allows more distant pixels to contribute substantially to the final estimate.

Gaussian weighting function:

w = exp( - d² / (2 × σ²) )

where:

w = weight assigned to a raster pixel
d = distance between the centre of the raster pixel and the pollen sample
σ = standard deviation controlling the spatial decay of the Gaussian kernel

The Gaussian-weighted tree-cover estimate is:

TreeCover_weighted = Σ(tree_cover_i × w_i) / Σ(w_i)

Importantly, the denominator contains ONLY the weights associated with non-NA tree-cover pixels. Therefore, missing raster cells do not contribute either to the numerator or denominator.

Missing-data criterion:

Before calculating the Gaussian-weighted mean, the proportion of NA pixels within the complete 50-km buffer is evaluated.

If MORE THAN 50% of the raster pixels within the buffer are NA, the final tree-cover estimate is assigned NA.

For example:

100 pixels, 51 NA → result = NA
100 pixels, 50 NA → weighted mean calculated from the 50 valid pixels
100 pixels, 20 NA → weighted mean calculated from the 80 valid pixels

This criterion prevents tree-cover estimates from being calculated for sampling locations where the raster provides insufficient spatial coverage.





```{r}
results50_latam <- extract50_latam |>
  group_by(ID) |>
  summarise(

    # ========================================================================
    # SCENARIO 1
    # Radius = 50 km
    # sigma = 50 km / 100 = 500 m
    #
    # Missing-data rule:
    # Evaluate data availability ONLY within one sigma (500 m).
    # If more than 50% of the pixels located within 500 m are NA,
    # the final estimate is assigned NA.
    #
    # IMPORTANT:
    # The NA criterion is evaluated within sigma, but the Gaussian weighted
    # mean itself still uses all available pixels within the complete
    # 50-km extraction radius.
    # ========================================================================

    n_sigma100 = sum(distance_m <= sigma50_100),

    n_na_sigma100 = sum(
      is.na(tree_cover) &
        distance_m <= sigma50_100
    ),

    Tree_Gaussian_50_sigma100 = if_else(

      n_na_sigma100 > n_sigma100 / 2,

      NA_real_,

      sum(
        tree_cover *
          exp(
            -(distance_m^2) /
              (2 * sigma50_100^2)
          ),
        na.rm = TRUE
      ) /

        sum(
          exp(
            -(distance_m[!is.na(tree_cover)]^2) /
              (2 * sigma50_100^2)
          )
        )
    ),


    # ========================================================================
    # SCENARIO 2
    # Radius = 50 km
    # sigma = 50 km / 10 = 5,000 m
    #
    # The NA criterion is evaluated using only pixels within 5 km.
    # ========================================================================

    n_sigma10 = sum(distance_m <= sigma50_10),

    n_na_sigma10 = sum(
      is.na(tree_cover) &
        distance_m <= sigma50_10
    ),

    Tree_Gaussian_50_sigma10 = if_else(

      n_na_sigma10 > n_sigma10 / 2,

      NA_real_,

      sum(
        tree_cover *
          exp(
            -(distance_m^2) /
              (2 * sigma50_10^2)
          ),
        na.rm = TRUE
      ) /

        sum(
          exp(
            -(distance_m[!is.na(tree_cover)]^2) /
              (2 * sigma50_10^2)
          )
        )
    ),


    # ========================================================================
    # SCENARIO 3
    # Radius = 50 km
    # sigma = 50 km / 3 = 16,666.67 m
    #
    # The NA criterion is evaluated using only pixels within 16.67 km.
    # ========================================================================

    n_sigma3 = sum(distance_m <= sigma50_3),

    n_na_sigma3 = sum(
      is.na(tree_cover) &
        distance_m <= sigma50_3
    ),

    Tree_Gaussian_50_sigma3 = if_else(

      n_na_sigma3 > n_sigma3 / 2,

      NA_real_,

      sum(
        tree_cover *
          exp(
            -(distance_m^2) /
              (2 * sigma50_3^2)
          ),
        na.rm = TRUE
      ) /

        sum(
          exp(
            -(distance_m[!is.na(tree_cover)]^2) /
              (2 * sigma50_3^2)
          )
        )
    ),


    # ========================================================================
    # SCENARIO 4
    # Radius = 50 km
    # sigma = 50 km / 2 = 25,000 m
    #
    # The NA criterion is evaluated using only pixels within 25 km.
    # ========================================================================

    n_sigma2 = sum(distance_m <= sigma50_2),

    n_na_sigma2 = sum(
      is.na(tree_cover) &
        distance_m <= sigma50_2
    ),

    Tree_Gaussian_50_sigma2 = if_else(

      n_na_sigma2 > n_sigma2 / 2,

      NA_real_,

      sum(
        tree_cover *
          exp(
            -(distance_m^2) /
              (2 * sigma50_2^2)
          ),
        na.rm = TRUE
      ) /

        sum(
          exp(
            -(distance_m[!is.na(tree_cover)]^2) /
              (2 * sigma50_2^2)
          )
        )
    ),

    .groups = "drop"
  )

```

Una interpretación útil para documentar tus escenarios es recordar qué ocurre a una distancia igual a σ. En una gaussiana:
w = e⁻¹ᐟ² ≈ 0.607

Así, para el radio de 50 km:
| Distancia | σ = 0.5 km | σ = 5 km | σ = 16.67 km |
| --------- | ---------: | -------: | -----------: |
| 0 km      |          1 |        1 |            1 |
| 0.5 km    |      0.607 |    0.995 |           ~1 |
| 5 km      |         ~0 |    0.607 |        0.956 |
| 16.7 km   |         ~0 |    0.004 |        0.607 |
| 50 km     |         ~0 |       ~0 |        0.011 |

Esto deja muy clara la diferencia conceptual: aunque los tres escenarios usan un radio máximo de 50 km, sigma100 es prácticamente una estimación muy local, sigma10 integra principalmente unos pocos kilómetros alrededor del sitio, y sigma3 incorpora información de una porción mucho mayor del paisaje.

Verificacion antes de continuar
```{r}
results50_latam |>
  dplyr::select(
    ID,
    n_sigma100,
    n_na_sigma100,
    Tree_Gaussian_50_sigma100
  ) |>
  mutate(
    prop_na_sigma100 = n_na_sigma100 / n_sigma100
  ) |>
  arrange(desc(prop_na_sigma100))
```

#Ahora seguimos con los escenarios  de 25 km
```{r}
extract25_latam <- extract50_latam |> filter(distance_m <= 25000)

#verificacion de que el filtro quedo bien
#Debería:
#máximo = 25,000 m
#mediana de distancia ≈ 17.68 km
#media ≈ 16.67 km
#~31,416 píxeles por punto
#Ese número cuadra casi perfecto con el área teórica de un círculo de 25 km a 250 m de resolución:
#250² × π × 25,000² ≈ 31,416


#summary(extract25_latam$distance_m)
#max(extract25_latam$distance_m,na.rm = TRUE)

#extract25_latam |> count(ID) |> summary()
```



```{r}
results25_latam <- extract25_latam |>
  group_by(ID) |>
  summarise(

    # ========================================================================
    # SCENARIO 1
    # Radius = 25 km
    # sigma = 25 km / 100 = 250 m
    # ========================================================================

    n_sigma100 = sum(distance_m <= sigma25_100),

    n_na_sigma100 = sum(
      is.na(tree_cover) &
        distance_m <= sigma25_100
    ),

    Tree_Gaussian_25_sigma100 = if_else(

      n_na_sigma100 > n_sigma100 / 2,

      NA_real_,

      sum(
        tree_cover *
          exp(
            -(distance_m^2) /
              (2 * sigma25_100^2)
          ),
        na.rm = TRUE
      ) /

        sum(
          exp(
            -(distance_m[!is.na(tree_cover)]^2) /
              (2 * sigma25_100^2)
          )
        )
    ),


    # ========================================================================
    # SCENARIO 2
    # Radius = 25 km
    # sigma = 25 km / 10 = 2,500 m
    # ========================================================================

    n_sigma10 = sum(distance_m <= sigma25_10),

    n_na_sigma10 = sum(
      is.na(tree_cover) &
        distance_m <= sigma25_10
    ),

    Tree_Gaussian_25_sigma10 = if_else(

      n_na_sigma10 > n_sigma10 / 2,

      NA_real_,

      sum(
        tree_cover *
          exp(
            -(distance_m^2) /
              (2 * sigma25_10^2)
          ),
        na.rm = TRUE
      ) /

        sum(
          exp(
            -(distance_m[!is.na(tree_cover)]^2) /
              (2 * sigma25_10^2)
          )
        )
    ),


    # ========================================================================
    # SCENARIO 3
    # Radius = 25 km
    # sigma = 25 km / 3 = 8,333.33 m
    # ========================================================================

    n_sigma3 = sum(distance_m <= sigma25_3),

    n_na_sigma3 = sum(
      is.na(tree_cover) &
        distance_m <= sigma25_3
    ),

    Tree_Gaussian_25_sigma3 = if_else(

      n_na_sigma3 > n_sigma3 / 2,

      NA_real_,

      sum(
        tree_cover *
          exp(
            -(distance_m^2) /
              (2 * sigma25_3^2)
          ),
        na.rm = TRUE
      ) /

        sum(
          exp(
            -(distance_m[!is.na(tree_cover)]^2) /
              (2 * sigma25_3^2)
          )
        )
    ),


    # ========================================================================
    # SCENARIO 4
    # Radius = 25 km
    # sigma = 25 km / 2 = 12,500 m
    # ========================================================================

    n_sigma2 = sum(distance_m <= sigma25_2),

    n_na_sigma2 = sum(
      is.na(tree_cover) &
        distance_m <= sigma25_2
    ),

    Tree_Gaussian_25_sigma2 = if_else(

      n_na_sigma2 > n_sigma2 / 2,

      NA_real_,

      sum(
        tree_cover *
          exp(
            -(distance_m^2) /
              (2 * sigma25_2^2)
          ),
        na.rm = TRUE
      ) /

        sum(
          exp(
            -(distance_m[!is.na(tree_cover)]^2) /
              (2 * sigma25_2^2)
          )
        )
    ),

    .groups = "drop"
  )
```



```{r}
summary(results25_latam$Tree_Gaussian_25_sigma100)
summary(results25_latam$Tree_Gaussian_25_sigma10)
summary(results25_latam$Tree_Gaussian_25_sigma3)
summary(results25_latam$Tree_Gaussian_25_sigma2)

results25_latam |>
  summarise(
    n_samples = n(),
    NA_sigma100 = sum(is.na(Tree_Gaussian_25_sigma100)),
    NA_sigma10  = sum(is.na(Tree_Gaussian_25_sigma10)),
    NA_sigma3   = sum(is.na(Tree_Gaussian_25_sigma3)),
    NA_sigma2   = sum(is.na(Tree_Gaussian_25_sigma2))
  )
```

```{r}
tree_gaussian_latam <- results50_latam |>
  dplyr::select(
    ID,
    Tree_Gaussian_50_sigma100,
    Tree_Gaussian_50_sigma10,
    Tree_Gaussian_50_sigma3,
    Tree_Gaussian_50_sigma2
  ) |>
  left_join(
    results25_latam |>
      dplyr::select(
        ID,
        Tree_Gaussian_25_sigma100,
        Tree_Gaussian_25_sigma10,
        Tree_Gaussian_25_sigma3,
        Tree_Gaussian_25_sigma2
      ),
    by = "ID"
  )
```


```{r}
id_lookup_latam <- pts_latam |>
  mutate(ID = row_number()) |>
  dplyr::select(
    ID,
    id_sample,
    latitude,
    longitude
  )

tree_gaussian_latam <- tree_gaussian_latam |>
  left_join(
    id_lookup_latam,
    by = "ID"
  ) |>
  relocate(
    id_sample,
    latitude,
    longitude,
    .after = ID
  )
```


```{r}
ggplot(data = tree_gaussian_latam) +
  geom_point(aes(x=longitude, y=latitude, colour = Tree_Gaussian_50_sigma100)) +
  scale_color_viridis_c(option = "plasma")

ggplot(data = tree_gaussian_latam) +
  geom_point(aes(x=longitude, y=latitude, colour = Tree_Gaussian_50_sigma2)) +
  scale_color_viridis_c(option = "plasma")
```


```{r}
saveRDS(tree_gaussian_latam, "Data/Potential_tree_cover/extraction_points/potential_tree_gaussian_LATAM_25_50km.rds")
```


```{r}
modern_pollen_latam_gaussian <- modern_pollen_latam |>
  left_join(
    tree_gaussian_latam |>
      dplyr::select(
        -ID,
        -latitude,
        -longitude
      ),
    by = "id_sample"
  )
```


```{r}
saveRDS(modern_pollen_latam_gaussian, "Data/Potential_tree_cover/extraction_points/potential_tree_gaussian_LATAM_25_50km_modern_pollen.rds")
```


Ahora empezamos con EUROPA
```{r}
# ============================================================
# EUROPA — DEFINIR SIGMAS
# ============================================================

# Sigma para radio de 50 km
sigma50_100 <- 50000 / 100   # 500 m
sigma50_10  <- 50000 / 10    # 5,000 m
sigma50_3   <- 50000 / 3     # 16,666.67 m
sigma50_2   <- 50000 / 2     # 25,000 m

# Sigma para radio de 25 km
sigma25_100 <- 25000 / 100   # 250 m
sigma25_10  <- 25000 / 10    # 2,500 m
sigma25_3   <- 25000 / 3     # 8,333.33 m
sigma25_2   <- 25000 / 2     # 12,500 m
```


```{r}
# ============================================================
# EUROPA — GAUSSIAN TREE COVER, RADIO DE 50 KM
# ============================================================

results50_europa <- extract50_europa |>
  group_by(ID) |>
  summarise(

    # --------------------------------------------------------
    # SCENARIO 1
    # Radius = 50 km
    # sigma = 500 m
    #
    # La cobertura NA se evalúa únicamente dentro de 1 sigma.
    # Si más del 50% de los píxeles dentro de sigma son NA,
    # el resultado final se asigna como NA.
    #
    # El promedio gaussiano, sin embargo, sigue utilizando
    # todos los píxeles válidos dentro del radio completo
    # de 50 km.
    # --------------------------------------------------------

    n_sigma100 = sum(distance_m <= sigma50_100),

    n_na_sigma100 = sum(
      is.na(tree_cover) &
        distance_m <= sigma50_100
    ),

    Tree_Gaussian_50_sigma100 = if_else(
      n_na_sigma100 > n_sigma100 / 2,

      NA_real_,

      sum(
        tree_cover *
          exp(-(distance_m^2) / (2 * sigma50_100^2)),
        na.rm = TRUE
      ) /
        sum(
          exp(
            -(distance_m[!is.na(tree_cover)]^2) /
              (2 * sigma50_100^2)
          )
        )
    ),


    # --------------------------------------------------------
    # SCENARIO 2
    # Radius = 50 km
    # sigma = 5 km
    # --------------------------------------------------------

    n_sigma10 = sum(distance_m <= sigma50_10),

    n_na_sigma10 = sum(
      is.na(tree_cover) &
        distance_m <= sigma50_10
    ),

    Tree_Gaussian_50_sigma10 = if_else(
      n_na_sigma10 > n_sigma10 / 2,

      NA_real_,

      sum(
        tree_cover *
          exp(-(distance_m^2) / (2 * sigma50_10^2)),
        na.rm = TRUE
      ) /
        sum(
          exp(
            -(distance_m[!is.na(tree_cover)]^2) /
              (2 * sigma50_10^2)
          )
        )
    ),


    # --------------------------------------------------------
    # SCENARIO 3
    # Radius = 50 km
    # sigma = 16.67 km
    # --------------------------------------------------------

    n_sigma3 = sum(distance_m <= sigma50_3),

    n_na_sigma3 = sum(
      is.na(tree_cover) &
        distance_m <= sigma50_3
    ),

    Tree_Gaussian_50_sigma3 = if_else(
      n_na_sigma3 > n_sigma3 / 2,

      NA_real_,

      sum(
        tree_cover *
          exp(-(distance_m^2) / (2 * sigma50_3^2)),
        na.rm = TRUE
      ) /
        sum(
          exp(
            -(distance_m[!is.na(tree_cover)]^2) /
              (2 * sigma50_3^2)
          )
        )
    ),


    # --------------------------------------------------------
    # SCENARIO 4
    # Radius = 50 km
    # sigma = 25 km
    # --------------------------------------------------------

    n_sigma2 = sum(distance_m <= sigma50_2),

    n_na_sigma2 = sum(
      is.na(tree_cover) &
        distance_m <= sigma50_2
    ),

    Tree_Gaussian_50_sigma2 = if_else(
      n_na_sigma2 > n_sigma2 / 2,

      NA_real_,

      sum(
        tree_cover *
          exp(-(distance_m^2) / (2 * sigma50_2^2)),
        na.rm = TRUE
      ) /
        sum(
          exp(
            -(distance_m[!is.na(tree_cover)]^2) /
              (2 * sigma50_2^2)
          )
        )
    ),

    .groups = "drop"
  )
```


Revisamos
```{r}
summary(results50_europa$Tree_Gaussian_50_sigma100)
summary(results50_europa$Tree_Gaussian_50_sigma10)
summary(results50_europa$Tree_Gaussian_50_sigma3)
summary(results50_europa$Tree_Gaussian_50_sigma2)
```

```{r}
# ============================================================
# EUROPE — SELECT PIXELS WITHIN 25 KM
# ============================================================

extract25_europa <- extract50_europa |>
  filter(distance_m <= 25000)
```



```{r}
# ============================================================
# EUROPE — GAUSSIAN-WEIGHTED TREE COVER WITHIN 25 KM
# ============================================================
#
# Missing-data rule:
#
# For each Gaussian scenario, raster coverage is evaluated within
# a distance equivalent to one sigma (σ).
#
# If MORE THAN 50% of the pixels located within 1σ are NA,
# the tree-cover estimate is assigned NA.
#
# Otherwise, the Gaussian-weighted mean is calculated using all
# valid tree-cover pixels within the complete 25-km radius.
#
# Therefore:
#
# sigma/100 -> coverage evaluated within    250 m
# sigma/10  -> coverage evaluated within  2,500 m
# sigma/3   -> coverage evaluated within  8,333 m
# sigma/2   -> coverage evaluated within 12,500 m
#
# ============================================================


results25_europa <- extract25_europa |>
  group_by(ID) |>
  summarise(

    # ========================================================
    # SCENARIO 1
    # Radius = 25 km
    # sigma = 25 km / 100 = 250 m
    # ========================================================

    n_sigma100 = sum(
      distance_m <= sigma25_100
    ),

    n_na_sigma100 = sum(
      is.na(tree_cover) &
        distance_m <= sigma25_100
    ),

    Tree_Gaussian_25_sigma100 = if_else(

      n_na_sigma100 > n_sigma100 / 2,

      NA_real_,

      sum(
        tree_cover *
          exp(
            -(distance_m^2) /
              (2 * sigma25_100^2)
          ),
        na.rm = TRUE
      ) /
        sum(
          exp(
            -(distance_m[!is.na(tree_cover)]^2) /
              (2 * sigma25_100^2)
          )
        )
    ),


    # ========================================================
    # SCENARIO 2
    # Radius = 25 km
    # sigma = 25 km / 10 = 2,500 m
    # ========================================================

    n_sigma10 = sum(
      distance_m <= sigma25_10
    ),

    n_na_sigma10 = sum(
      is.na(tree_cover) &
        distance_m <= sigma25_10
    ),

    Tree_Gaussian_25_sigma10 = if_else(

      n_na_sigma10 > n_sigma10 / 2,

      NA_real_,

      sum(
        tree_cover *
          exp(
            -(distance_m^2) /
              (2 * sigma25_10^2)
          ),
        na.rm = TRUE
      ) /
        sum(
          exp(
            -(distance_m[!is.na(tree_cover)]^2) /
              (2 * sigma25_10^2)
          )
        )
    ),


    # ========================================================
    # SCENARIO 3
    # Radius = 25 km
    # sigma = 25 km / 3 = 8,333.33 m
    # ========================================================

    n_sigma3 = sum(
      distance_m <= sigma25_3
    ),

    n_na_sigma3 = sum(
      is.na(tree_cover) &
        distance_m <= sigma25_3
    ),

    Tree_Gaussian_25_sigma3 = if_else(

      n_na_sigma3 > n_sigma3 / 2,

      NA_real_,

      sum(
        tree_cover *
          exp(
            -(distance_m^2) /
              (2 * sigma25_3^2)
          ),
        na.rm = TRUE
      ) /
        sum(
          exp(
            -(distance_m[!is.na(tree_cover)]^2) /
              (2 * sigma25_3^2)
          )
        )
    ),


    # ========================================================
    # SCENARIO 4
    # Radius = 25 km
    # sigma = 25 km / 2 = 12,500 m
    # ========================================================

    n_sigma2 = sum(
      distance_m <= sigma25_2
    ),

    n_na_sigma2 = sum(
      is.na(tree_cover) &
        distance_m <= sigma25_2
    ),

    Tree_Gaussian_25_sigma2 = if_else(

      n_na_sigma2 > n_sigma2 / 2,

      NA_real_,

      sum(
        tree_cover *
          exp(
            -(distance_m^2) /
              (2 * sigma25_2^2)
          ),
        na.rm = TRUE
      ) /
        sum(
          exp(
            -(distance_m[!is.na(tree_cover)]^2) /
              (2 * sigma25_2^2)
          )
        )
    ),

    .groups = "drop"
  )
```



```{r}
# ============================================================
# UNIR RESULTADOS DE 50 KM Y 25 KM — EUROPA
# ============================================================

tree_gaussian_europa <- results50_europa |>
  dplyr::select(
    ID,
    Tree_Gaussian_50_sigma100,
    Tree_Gaussian_50_sigma10,
    Tree_Gaussian_50_sigma3,
    Tree_Gaussian_50_sigma2
  ) |>
  left_join(
    results25_europa |>
      dplyr::select(
        ID,
        Tree_Gaussian_25_sigma100,
        Tree_Gaussian_25_sigma10,
        Tree_Gaussian_25_sigma3,
        Tree_Gaussian_25_sigma2
      ),
    by = "ID"
  )
```


```{r}
nrow(tree_gaussian_europa)
```


```{r}
id_lookup_europa <- pts_europa |>
  mutate(ID = row_number()) |>
  dplyr::select(
    ID,
    id_sample,
    latitude,
    longitude
  )

tree_gaussian_europa <- tree_gaussian_europa |>
  left_join(
    id_lookup_europa,
    by = "ID"
  ) |>
  relocate(
    id_sample,
    latitude,
    longitude,
    .after = ID
  )
```


```{r}
modern_pollen_europe_gaussian <- modern_pollen_europe |>
  left_join(
    tree_gaussian_europa |>
      dplyr::select(
        -ID,
        -latitude,
        -longitude
      ),
    by = "id_sample"
  )
```


```{r}
ggplot(data = tree_gaussian_europa) +
  geom_point(aes(x=longitude, y=latitude, colour = Tree_Gaussian_50_sigma100)) +
  scale_color_viridis_c(option = "plasma")

ggplot(data = tree_gaussian_europa) +
  geom_point(aes(x=longitude, y=latitude, colour = Tree_Gaussian_50_sigma2)) +
  scale_color_viridis_c(option = "plasma")
```


```{r}
saveRDS(
  tree_gaussian_europa,
  "Data/Potential_tree_cover/extraction_points/potential_tree_gaussian_EUROPA_25_50km.rds"
)

saveRDS(
  modern_pollen_europe_gaussian,
  "Data/Potential_tree_cover/extraction_points/potential_tree_gaussian_EUROPA_25_50km_modern_pollen.rds"
)
```


