---
title: "Untitled"
output: html_document
date: "2026-06-24"
---

Este es el codigo para transformar de clasesPoulter schemme

```{r}
library(terra)
library(tidyverse)
library(tidyterra)
#library(stringr)
library(sf)
```


Condigo para dos regiones simulataneas
```{r}
# Load and prepare land polygon for South America
land_polyg_latam <- sf::st_read(
  "H:/Mi unidad/Research/Natural_earth_data/Land_polygon_large_ne_10m_land/ne_10m_land.shp"
) |>
  sf::st_transform(crs = 4326) |>
  sf::as_Spatial() |>
  raster::crop(raster::extent(-118, -33, -55, 32)) |>
  sf::st_as_sf()

ggplot() + geom_sf(data = land_polyg_latam)


# Load and prepare land polygon for Europe
land_polyg_eur <- sf::st_read(
  "H:/Mi unidad/Research/Natural_earth_data/Land_polygon_large_ne_10m_land/ne_10m_land.shp") |>
  sf::st_transform(crs = 4326) |>
  sf::as_Spatial() |>
  raster::crop(raster::extent(-20, 62, 29, 75)) |> #min,x, max.x, min.y, max.y
  sf::st_as_sf()

ggplot() + geom_sf(data = land_polyg_eur)
```

```{r}
iteration <- "21.0" 
my_path <-"C:/Users/esmer/UoR/latam_climate_reconstruction_full_figures/Output_reconstruction/" 
```



LATAM
```{r}
# Load the data frames from the RDS file
data_latam <- readRDS("Data/Input/updated_modern_dataset_climate_hill.rds") |>
  select(-c(mapr, mi, gdd0, mat, mtco, mtwa, alpha, age_bp))

data_latam

#Remover taxa con valores de cero
modern_pollen_latam <- data_latam |>
  pivot_longer(cols = -c(id_sample:entity_type),names_to = "taxa") |>
  filter(value > 0)

#Remover taxa que ocurren en menos del 1 % de las muestas
n_total <- n_distinct(modern_pollen_latam$id_sample)

aux1 <- modern_pollen_latam |>
  group_by(taxa) |>
  mutate(n_samples = n_distinct(id_sample)) |>
  ungroup() |>
  filter(n_samples >= 0.002 * n_total) |>
  select(-n_samples)

#Funcion para manejar casos donde todos en el grupo son NAs
mode_na <- function(x) {
  x <- x[!is.na(x)]
  if (length(x) == 0) {
    return(NA_character_)
  }
  names(sort(table(x), decreasing = TRUE))[1]
}

modern_pollen_latam <- aux1 |>
  group_by(id_sample) |>
  mutate(value = value / sum(value)) |>
  ungroup() |>
  arrange(taxa) |>
  pivot_wider(
    id_cols = c(id_sample:entity_type),
    names_from = "taxa",
    values_fill = 0
  ) |>
  select(-c(id_sample, entity_name)) |>
  group_by(latitude, longitude) |>
  summarise(
    across(
      where(is.numeric),
      ~ mean(.x, na.rm = TRUE)
    ),
    site_type = mode_na(site_type),
    entity_type = mode_na(entity_type),
    .groups = "drop"
  ) |>
  mutate(id_sample = paste0("ID_", row_number())) |>
  select(id_sample, everything())


modern_pollen_latam <- modern_pollen_latam |>
  select(id_sample:elevation, site_type, entity_type, everything()) |>
  select(-site_type, -entity_type)
  
modern_pollen_latam
```


```{r}
# Load the data frames from the RDS file
data_europe <- read.csv("Data/Input/Modern_Pollen_TrIan_from_climate_recon_EMBSECBIO.csv") |>
  select(-c(X, gdd, MI, Tmin, alpha)) |>
  rename(latitude = Lat, 
         longitude = Long, 
         elevation = Elv,
         entity_name = Entity.name,
         hill_n2 = Hill_N2) |>
  mutate(id_sample = row_number()) |>
  select(id_sample, everything())


#Remover taxa con valores de cero
modern_pollen_europe <- data_europe |>
  pivot_longer(cols = -c(id_sample:hill_n2),names_to = "taxa") |>
  filter(value > 0)

#Remover taxa que ocurren en menos del 1 % de las muestas
n_total <- n_distinct(modern_pollen_europe$id_sample)

aux2 <- modern_pollen_europe |>
  group_by(taxa) |>
  mutate(n_samples = n_distinct(id_sample)) |>
  ungroup() |>
  filter(n_samples >= 0.002 * n_total) |>
  select(-n_samples)


modern_pollen_europe <- aux2 |>
  group_by(id_sample) |>
  mutate(value = value / sum(value)) |>
  ungroup() |>
  arrange(taxa) |>
  pivot_wider(id_cols = c(id_sample:hill_n2), 
              names_from = "taxa", values_fill = 0) |>
  select(-c(id_sample, entity_name)) |>
  group_by(latitude, longitude) |>
  summarise(across(where(is.numeric),~ mean(.x, na.rm = TRUE)),.groups = "drop") |>
  mutate(id_sample = paste0("ID_", row_number())) |>
  select(id_sample, everything())

  
modern_pollen_europe
```





```{r}
saveRDS(modern_pollen_latam, "Data/Input/modern_pollen_latam.rds")

saveRDS(modern_pollen_europe, "Data/Input/modern_pollen_europe.rds")
```


```{r}
modern_pollen_latam <- readRDS("Data/Input/modern_pollen_latam.rds")

modern_pollen_europe <- readRDS("Data/Input/modern_pollen_europe.rds") |>
  filter(longitude <= 62 & latitude <= 75)
```


```{r}
ggplot() +
  geom_sf(data = land_polyg_eur) +
  geom_point(data = modern_pollen_europe, aes(x=longitude, y=latitude)) 
```


Esto solo se ejecuta una vez
```{r}
# ---- 1.6 Definir rutas de rasters ----

archivos_latam <- list.files(
  "C:/Datasets_Tree_Cover/Fractional_Tree_Cover_Liu2024/processed/Latinoamerica", 
  pattern = "GLOBMAP_FTC_Latinoamerica_\\d{4}\\.tif$", 
  full.names = TRUE)

archivos_europa <- list.files(
  "C:/Datasets_Tree_Cover/Fractional_Tree_Cover_Liu2024/processed/Europa", 
  pattern = "GLOBMAP_FTC_Europa_\\d{4}\\.tif$", 
  full.names = TRUE)

# ---- BLOQUE 1: PROMEDIAR RASTERS POR REGIÓN ----
# Esto se ejecuta UNA SOLA VEZ al inicio

promediar_rasters <- function(archivos, region_nombre) {
  
  cat("📊 Promediando", length(archivos), "rasters para", region_nombre, "...\n")
  
  # Cargar el primer raster
  raster_promedio <- rast(archivos[1])
  
  # Sumar todos los rasters (usando un loop para no sobrecargar memoria)
  for (i in 2:length(archivos)) {
    cat("  Sumando año", i, "/", length(archivos), "...\n")
    raster_promedio <- raster_promedio + rast(archivos[i])
  }
  
  # Dividir por el número de años
  raster_promedio <- raster_promedio / length(archivos)
  
  cat("✅ Raster promedio creado para", region_nombre, "\n")
  return(raster_promedio)
}

# Crear rasters promedio para LATAM y EUROPA
raster_promedio_latam <- promediar_rasters(archivos_latam, "LATAM")
raster_promedio_europa <- promediar_rasters(archivos_europa, "EUROPA")

# Guardar los rasters promedio (opcional, para no tener que recalcular)
writeRaster(raster_promedio_latam, 
            "Data/Processed/raster_promedio_LATAM.tif", 
            overwrite = TRUE)

writeRaster(raster_promedio_europa, 
            "Data/Processed/raster_promedio_EUROPA.tif", 
            overwrite = TRUE)

```



Este solo se ejecuta una vez
```{r}
library(terra)

# Abrir los rasters
r_latam  <- rast("Data/Processed/raster_promedio_LATAM.tif")
r_europa <- rast("Data/Processed/raster_promedio_EUROPA.tif")


# 2. CRS métrico (para medir distancias) y resolución común
crs_metric <- "EPSG:6933"
res_target <- 250

# Reproyectar a CRS metrico
r_latam_metric <- project(r_latam, crs_metric, method = "bilinear", res = res_target)
r_europa_metric <- project(r_europa, crs_metric, method = "bilinear", res = res_target)

# Comprobar
res(r_latam_metric)
res(r_europa_metric)

crs(r_latam_metric)
crs(r_europa_metric)


#Convertir poligonos a terra
land_latam_vect <- vect(land_polyg_latam)
land_eur_vect   <- vect(land_polyg_eur)

#Después transformamos los polígonos. land_polyg_latam y land_polyg_eur están en WGS84. No hay problema: simplemente los pasamos al mismo CRS métrico:
land_latam_metric <- project(land_latam_vect, crs_metric)
land_eur_metric <- project(land_eur_vect, crs_metric)


#Crop + mask
# LATAM
r_latam_crop <- crop(r_latam_metric, land_latam_metric)
r_latam_crop <- mask(r_latam_crop, land_latam_metric)

# EUROPA
r_europa_crop <- crop(r_europa_metric, land_eur_metric)
r_europa_crop <- mask(r_europa_crop, land_eur_metric)


res(r_latam_crop)
res(r_europa_crop)

plot(r_latam_crop, main = "Tree cover - Latin America")
plot(land_latam_metric, add = TRUE)

plot(r_europa_crop, main = "Tree cover - Europe")
plot(land_eur_metric, add = TRUE)


```

```{r}
# 4. Guardar
writeRaster( r_latam_crop, "Data/Processed/raster_promedio_LATAM_EPSG6933_land.tif", overwrite = TRUE)

writeRaster(r_europa_crop, "Data/Processed/raster_promedio_EUROPA_EPSG6933_land.tif", overwrite = TRUE)
```


```{r}
library(terra)

# Abrir los rasters
r_latam  <- rast("Data/Processed/raster_promedio_LATAM_EPSG6933_land.tif")
r_europa <- rast("Data/Processed/raster_promedio_EUROPA_EPSG6933_land.tif")


plot(r_latam, main = "Tree cover - Latin America")

plot(r_europa, main = "Tree cover - Europe")
```


1. Preparar únicamente id_sample, latitud y longitud
```{r}
# Puntos LATAM
pts_latam <- modern_pollen_latam |> select(id_sample, latitude, longitude)
# Puntos Europa
pts_europa <- modern_pollen_europe |> select(id_sample, latitude, longitude)

nrow(pts_latam)
nrow(pts_europa)

n_distinct(pts_latam$id_sample)
n_distinct(pts_europa$id_sample)
```

2. Trabajar en un CRS métrico

Como los radios son de 25 y 50 km, no quiero calcular distancias directamente en WGS84.
Para empezar, podemos utilizar una proyección métrica global. Una opción práctica para este análisis es EPSG:6933, que trabaja en metros y es apropiada para análisis espaciales globales.
```{r}

pts_latam_vect <- vect(pts_latam, geom = c("longitude", "latitude"), crs = "EPSG:4326")

pts_europa_vect <- vect(pts_europa, geom = c("longitude", "latitude"), crs = "EPSG:4326")

crs_metric <- "EPSG:6933"
pts_latam_metric <- project(pts_latam_vect, crs_metric)
pts_europa_metric <- project(pts_europa_vect, crs_metric)

```

3. Extraer los píxeles dentro de 50 km
Aquí está una parte importante del diseño.
Vamos a crear buffers de 50,000 m alrededor de cada punto:
Y extraemos los píxeles del raster.
```{r}
buffer50_latam <- buffer(pts_latam_metric, width = 50000)
buffer50_europa <- buffer(pts_europa_metric, width = 50000)


extract50_latam <- extract(r_latam, buffer50_latam, cells = TRUE, xy = TRUE)
extract50_europa <- extract(r_europa, buffer50_europa, cells = TRUE, xy = TRUE)
```


4. Añadir las coordenadas de cada punto
Necesitamos saber la distancia entre el centro de cada píxel y el punto correspondiente.
```{r}
#Para LATAM:
coords_latam <- crds(pts_latam_metric)

coords_latam <- data.frame(point_id = seq_len(nrow(pts_latam_metric)),
                           point_x = coords_latam[, 1],
                           point_y = coords_latam[, 2])

#Para Europa
coords_europa <- crds(pts_europa_metric)

coords_europa <- data.frame(point_id = seq_len(nrow(pts_europa_metric)),
                            point_x = coords_europa[, 1],
                            point_y = coords_europa[, 2])


#Ahora podemos añadir esas coordenadas a las extracciones:
extract50_latam <- extract50_latam |>
  left_join(coords_latam, by = c("ID" = "point_id"))

extract50_europa <- extract50_europa |>
  left_join(coords_europa, by = c("ID" = "point_id"))
```


5. Calcular distancia de cada píxel al punto
Como estamos en metros:
```{r}
extract50_latam <- extract50_latam |> mutate(distance_m = sqrt((x - point_x)^2 +
                                                                 (y - point_y)^2))

extract50_europa <- extract50_europa |> mutate(distance_m = sqrt((x - point_x)^2 +
                                                                   (y - point_y)^2))
```



```{r}
#Test
#Como los buffers son de 50 km, los máximos deberían quedar aproximadamente en 50,000 m o muy cerca. Puede haber una pequeña diferencia por el tamaño de los píxeles y porque usamos las coordenadas del centro de cada celda.
summary(extract50_latam$distance_m)
summary(extract50_europa$distance_m)

max(extract50_latam$distance_m, na.rm = TRUE)
max(extract50_europa$distance_m, na.rm = TRUE)

#También puedes comprobar cuántos píxeles se están usando por punto:
extract50_latam |>
  count(ID) |>
  summary()

extract50_europa |>
  count(ID) |>
  summary()
```


```{r}
saveRDS(extract50_latam, "Data/Processed/treecover_extract_LATAM_50km_EPSG6933_250m.rds")

saveRDS(extract50_europa, "Data/Processed/treecover_extract_EUROPA_50km_EPSG6933_250m.rds")
```


Ahora viene la parte de calcular los seis escenarios gaussianos. Como extract50_* son enormes, yo lo haría por región y por radio, evitando crear tres columnas permanentes de pesos.
Empezaría con LATAM y, cuando comprobemos que funciona, hacemos exactamente lo mismo para Europa.
Primero define los sigmas:
```{r}
# Sigma para radio de 50 km
sigma50_100 <- 50000 / 100   # 500 m
sigma50_10  <- 50000 / 10    # 5,000 m
sigma50_3   <- 50000 / 3     # 16,666.67 m
sigma50_2   <- 50000 / 2     # 25,000 m

# Sigma para radio de 25 km
sigma25_100 <- 25000 / 100   # 250 m
sigma25_10  <- 25000 / 10    # 2,500 m
sigma25_3   <- 25000 / 3     # 8,333.33 m
sigma25_2   <- 25000 / 2     # 12,500 m
```


1. LATAM — escenarios de 50 km
Aquí usamos todos los píxeles de extract50_latam. La regla de NA será exactamente la que acordamos: si más de la mitad de los píxeles del buffer son NA, el resultado será NA.

GAUSSIAN-WEIGHTED TREE COVER WITHIN A 50-km RADIUS — LATIN AMERICA

Objective:

For each modern pollen sample (ID), calculate the mean tree cover within a circular 50-km radius, weighting each raster pixel according to its distance from the sampling point using a Gaussian function.

Pixels located close to the sampling point therefore contribute more strongly to the estimated tree-cover value than pixels located farther away.

Three Gaussian weighting scenarios are calculated using the SAME 50-km extraction radius but different sigma (σ) values:

* sigma = radius / 100 = 500 m
* sigma = radius / 10 = 5,000 m
* sigma = radius / 3 = 16,666.67 m

A smaller sigma produces a much stronger concentration of weight around the sampling point, whereas a larger sigma allows more distant pixels to contribute substantially to the final estimate.

Gaussian weighting function:

w = exp( - d² / (2 × σ²) )

where:

w = weight assigned to a raster pixel
d = distance between the centre of the raster pixel and the pollen sample
σ = standard deviation controlling the spatial decay of the Gaussian kernel

The Gaussian-weighted tree-cover estimate is:

TreeCover_weighted = Σ(tree_cover_i × w_i) / Σ(w_i)

Importantly, the denominator contains ONLY the weights associated with non-NA tree-cover pixels. Therefore, missing raster cells do not contribute either to the numerator or denominator.

Missing-data criterion:

Before calculating the Gaussian-weighted mean, the proportion of NA pixels within the complete 50-km buffer is evaluated.

If MORE THAN 50% of the raster pixels within the buffer are NA, the final tree-cover estimate is assigned NA.

For example:

100 pixels, 51 NA → result = NA
100 pixels, 50 NA → weighted mean calculated from the 50 valid pixels
100 pixels, 20 NA → weighted mean calculated from the 80 valid pixels

This criterion prevents tree-cover estimates from being calculated for sampling locations where the raster provides insufficient spatial coverage.

```{r}
results50_latam <- extract50_latam |>
  group_by(ID) |>
  summarise(n_total = n(), n_na = sum(is.na(tree_cover)),
    # SCENARIO 1
    Tree_Gaussian_50_sigma100 = if_else(n_na > n_total / 2, # If more than half of the pixels in the 50-km buffer are NA,
      # do not calculate an estimate. 
                                        NA_real_, 
           # Otherwise calculate the Gaussian-weighted mean.
      # NUMERATOR:
      # For every pixel:
      # tree_cover * Gaussian weight
      # where the Gaussian weight is: exp(-d² / (2*sigma²))
      # na.rm = TRUE ensures that pixels with missing tree_cover values do not contribute to the numerator.
                                        sum(
                                          tree_cover * 
                                            exp(
                                              -(distance_m^2) / 
                                                (2 * sigma50_100^2)
                                              ), 
                                          na.rm = TRUE) /
         # DENOMINATOR:
        # Sum the Gaussian weights ONLY for pixels that have a valid tree_cover value.
        # This is important because including the weights of NA pixels
        # would artificially reduce the weighted tree-cover estimate.
                                          sum(
                                            exp(
                                              -(distance_m[!is.na(tree_cover)]^2) / 
                                                (2 * sigma50_100^2)
                                              ) 
                                            ) 
      ),
    # SCENARIO 2
    Tree_Gaussian_50_sigma10 = if_else(n_na > n_total / 2, NA_real_,
      sum(tree_cover * exp(-(distance_m^2) / (2 * sigma50_10^2)), na.rm = TRUE) /
        sum(exp(-(distance_m[!is.na(tree_cover)]^2) / (2 * sigma50_10^2)) ) ),
    # SCENARIO 3
    Tree_Gaussian_50_sigma3 = if_else( n_na > n_total / 2, NA_real_,
      sum(tree_cover * exp(-(distance_m^2) / (2 * sigma50_3^2)), na.rm = TRUE) /
        sum(exp(-(distance_m[!is.na(tree_cover)]^2) /  (2 * sigma50_3^2)) ) ),
    # SCENARIO 4
    Tree_Gaussian_50_sigma2 = if_else( n_na > n_total / 2, NA_real_,
      sum(tree_cover * exp(-(distance_m^2) / (2 * sigma50_2^2)), na.rm = TRUE) /
        sum(exp(-(distance_m[!is.na(tree_cover)]^2) /  (2 * sigma50_2^2)) ) ),
    .groups = "drop" )
```

Una interpretación útil para documentar tus escenarios es recordar qué ocurre a una distancia igual a σ. En una gaussiana:
w = e⁻¹ᐟ² ≈ 0.607

Así, para el radio de 50 km:
| Distancia | σ = 0.5 km | σ = 5 km | σ = 16.67 km |
| --------- | ---------: | -------: | -----------: |
| 0 km      |          1 |        1 |            1 |
| 0.5 km    |      0.607 |    0.995 |           ~1 |
| 5 km      |         ~0 |    0.607 |        0.956 |
| 16.7 km   |         ~0 |    0.004 |        0.607 |
| 50 km     |         ~0 |       ~0 |        0.011 |

Esto deja muy clara la diferencia conceptual: aunque los tres escenarios usan un radio máximo de 50 km, sigma100 es prácticamente una estimación muy local, sigma10 integra principalmente unos pocos kilómetros alrededor del sitio, y sigma3 incorpora información de una porción mucho mayor del paisaje.

Verificacion antes de continuar
```{r}
head(results50_latam)

summary(results50_latam$Tree_Gaussian_50_sigma100)
summary(results50_latam$Tree_Gaussian_50_sigma10)
summary(results50_latam$Tree_Gaussian_50_sigma3)
summary(results50_latam$Tree_Gaussian_50_sigma2)


#Cuantos puntos quedaron como NA
results50_latam |> summarise(n_samples = n(),
                             NA_sigma100 = sum(is.na(Tree_Gaussian_50_sigma100)),
                             NA_sigma10  = sum(is.na(Tree_Gaussian_50_sigma10)),
                             NA_sigma3   = sum(is.na(Tree_Gaussian_50_sigma3)),
                             NA_sigma2   = sum(is.na(Tree_Gaussian_50_sigma2)))
```

#Ahora seguimos con los escenarios  de 25 km
```{r}
extract25_latam <- extract50_latam |> filter(distance_m <= 25000)

#verificacion de que el filtro quedo bien
#Debería:
#máximo = 25,000 m
#mediana de distancia ≈ 17.68 km
#media ≈ 16.67 km
#~31,416 píxeles por punto
#Ese número cuadra casi perfecto con el área teórica de un círculo de 25 km a 250 m de resolución:
#250² × π × 25,000² ≈ 31,416


#summary(extract25_latam$distance_m)
#max(extract25_latam$distance_m,na.rm = TRUE)

#extract25_latam |> count(ID) |> summary()
```

```{r}
results25_latam <- extract25_latam |>
  group_by(ID) |>
  summarise(
    n_total = n(),
    n_na = sum(is.na(tree_cover)),
    # SCENARIO 1: sigma = 25 km / 100 = 250 m
    Tree_Gaussian_25_sigma100 = if_else(n_na > n_total / 2, NA_real_,
      sum(tree_cover * exp(-(distance_m^2) / (2 * sigma25_100^2)), na.rm = TRUE) /
        sum(exp(-(distance_m[!is.na(tree_cover)]^2) / (2 * sigma25_100^2)))),

    # SCENARIO 2: sigma = 25 km / 10 = 2,500 m
    Tree_Gaussian_25_sigma10 = if_else(n_na > n_total / 2, NA_real_,
      sum(tree_cover * exp(-(distance_m^2) / (2 * sigma25_10^2)), na.rm = TRUE) /
        sum(exp(-(distance_m[!is.na(tree_cover)]^2) / (2 * sigma25_10^2)))),

    # SCENARIO 3: sigma = 25 km / 3 = 8,333.33 m
    Tree_Gaussian_25_sigma3 = if_else(n_na > n_total / 2, NA_real_,
      sum(tree_cover * exp(-(distance_m^2) / (2 * sigma25_3^2)), na.rm = TRUE) /
        sum(exp(-(distance_m[!is.na(tree_cover)]^2) / (2 * sigma25_3^2)))),

    # SCENARIO 4: sigma = 25 km / 2 = 12,500 m
    Tree_Gaussian_25_sigma2 = if_else(n_na > n_total / 2, NA_real_,
      sum(tree_cover * exp(-(distance_m^2) / (2 * sigma25_2^2)), na.rm = TRUE) /
        sum(exp(-(distance_m[!is.na(tree_cover)]^2) / (2 * sigma25_2^2)))),
    .groups = "drop")
```



```{r}
summary(results25_latam$Tree_Gaussian_25_sigma100)
summary(results25_latam$Tree_Gaussian_25_sigma10)
summary(results25_latam$Tree_Gaussian_25_sigma3)
summary(results25_latam$Tree_Gaussian_25_sigma2)

results25_latam |>
  summarise(
    n_samples = n(),
    NA_sigma100 = sum(is.na(Tree_Gaussian_25_sigma100)),
    NA_sigma10  = sum(is.na(Tree_Gaussian_25_sigma10)),
    NA_sigma3   = sum(is.na(Tree_Gaussian_25_sigma3)),
    NA_sigma2   = sum(is.na(Tree_Gaussian_25_sigma2))
  )
```

```{r}
tree_gaussian_latam <- results50_latam |>
  select(
    ID,
    Tree_Gaussian_5_sigma100,
    Tree_Gaussian_50_sigma10,
    Tree_Gaussian_50_sigma3,
    Tree_Gaussian_50_sigma2
  ) |>
  left_join(
    results25_latam |>
      select(
        ID,
        Tree_Gaussian_25_sigma100,
        Tree_Gaussian_25_sigma10,
        Tree_Gaussian_25_sigma3,
        Tree_Gaussian_25_sigma2
      ),
    by = "ID"
  )
```


```{r}
saveRDS(
  tree_gaussian_latam,
  "Data/Processed/tree_gaussian_LATAM_25_50km.rds"
)
```



############################
#############################
##################################






```{r}
# ---- RECREAR ESCENARIOS ----
# Definir factores (si no existen)
factores_categoria <- tribble(
  ~sample_category, ~factor,
  "LAKE", 1.0,
  "TERR_MEDIUM", 0.6,
  "TERR_SMALL", 0.3,
  "NOT_KNOWN", 1.0
)

# Definir radios y enfoques
radios_base <- c(10, 12, 18, 20, 24, 30, 36, 42, 48, 50, 54, 60)
enfoques <- c("SIN_TIPO", "CON_TIPO")

# Crear tabla de escenarios
escenarios <- expand_grid(
  region = c("LATAM", "EUROPA"),
  radio_km = radios_base,
  enfoque = enfoques
) %>%
  mutate(nombre = paste(region, "radio", radio_km, enfoque, sep = "_"))

# Verificar que se creó
cat("✅ Escenarios creados:", nrow(escenarios), "\n")
print(head(escenarios, 5))
```


  
```{r}
# ---- BLOQUE 2: FUNCIÓN PARA EXTRAER UN PUNTO ----
extraer_un_punto <- function(raster, lon, lat, radio_km, factor) {
  
  sigma <- (radio_km * 1000 * factor) / 3
  
  punto_vect <- vect(cbind(lon, lat), crs = "EPSG:4326")
  punto_proj <- project(punto_vect, crs(raster))
  coord_centro <- crds(punto_proj)
  x_centro <- coord_centro[1, "x"]
  y_centro <- coord_centro[1, "y"]
  
  radio_max <- radio_km * 1000
  buffer <- buffer(punto_proj, width = radio_max)
  raster_buffer <- crop(raster, buffer)
  
  if (ncell(raster_buffer) == 0) return(NA_real_)
  
  coords_pixeles <- xyFromCell(raster_buffer, 1:ncell(raster_buffer))
  valores_raw <- values(raster_buffer, mat = FALSE)
  
  if (is.vector(valores_raw)) {
    valores_pixeles <- valores_raw
  } else {
    valores_pixeles <- valores_raw[, 1]
  }
  
  distancias <- sqrt((coords_pixeles[, 1] - x_centro)^2 + 
                     (coords_pixeles[, 2] - y_centro)^2)
  pesos <- exp(-(distancias^2) / (2 * sigma^2))
  
  df_pixeles <- tibble(valor = valores_pixeles, peso = pesos) %>%
    filter(!is.na(valor), peso > 0)
  
  if (nrow(df_pixeles) == 0) return(NA_real_)
  
  return(sum(df_pixeles$valor * df_pixeles$peso) / sum(df_pixeles$peso))
}


# ---- BLOQUE 3: FUNCIÓN PARA PROCESAR UN ESCENARIO ----
procesar_escenario <- function(raster_promedio, df_puntos, radio_km, enfoque, 
                               nombre_escenario) {
  
  cat("📊", nombre_escenario, "- Radio:", radio_km, "km |", enfoque, "\n")
  
  # Asignar factor según enfoque
  if (enfoque == "SIN_TIPO") {
    df_puntos <- df_puntos %>% mutate(factor_usado = 1.0)
  } else {
    df_puntos <- df_puntos %>%
      mutate(
        factor_usado = case_when(
          sample_category == "LAKE" ~ 1.0,
          sample_category == "TERR_MEDIUM" ~ 0.6,
          sample_category == "TERR_SMALL" ~ 0.3,
          sample_category == "NOT_KNOWN" ~ 1.0,
          TRUE ~ 1.0
        )
      )
  }
  
  # Extraer tree cover para cada punto (usando el raster promedio)
  df_puntos <- df_puntos %>%
    mutate(
      tree_cover_promedio = map2_dbl(
        .x = longitude,
        .y = latitude,
        .f = ~{
          extraer_un_punto(
            raster = raster_promedio,
            lon = .x,
            lat = .y,
            radio_km = radio_km,
            factor = factor_usado[which(longitude == .x & latitude == .y)[1]]
          )
        }
      )
    ) %>%
    select(-factor_usado)
  
  cat("✅", nombre_escenario, "completado\n")
  return(df_puntos)
}


# ---- BLOQUE 4: EJECUTAR TODOS LOS ESCENARIOS ----
dir_resultados <- "C:/Research/Tree_cover_LATAM_EMBSECBIO/Data/Processed/Extraction_TreeCover"
if (!dir.exists(dir_resultados)) dir.create(dir_resultados, recursive = TRUE)

setwd(dir_resultados)

resultados_globales <- list()

for (i in 1:nrow(escenarios)) {
  
  region <- escenarios$region[i]
  radio_km <- escenarios$radio_km[i]
  enfoque <- escenarios$enfoque[i]
  nombre <- escenarios$nombre[i]
  
  cat("\n🚀", i, "/", nrow(escenarios), "-", nombre, "\n")
  
  # Seleccionar raster promedio y puntos según región
  if (region == "LATAM") {
    raster <- raster_promedio_latam
    df_puntos <- modern_pollen_latam_class
  } else {
    raster <- raster_promedio_europa
    df_puntos <- modern_pollen_europe_class
  }
  
  # Procesar escenario
  df_resultado <- procesar_escenario(
    raster_promedio = raster,
    df_puntos = df_puntos,
    radio_km = radio_km,
    enfoque = enfoque,
    nombre_escenario = nombre
  )
  
  # Guardar resultado
  archivo_resultado <- file.path(dir_resultados, paste0("resultados_", nombre, ".rds"))
  saveRDS(df_resultado, archivo_resultado)
  
  resultados_globales[[nombre]] <- df_resultado
}

cat("\n🎉 PROCESAMIENTO COMPLETADO\n")
```


```{r}

# ---- SCRIPT OPTIMIZADO: ARCHIVOS SEPARADOS Y JOIN MÚLTIPLE (CORREGIDO) ----
dir_resultados <- "C:/Research/Tree_cover_LATAM_EMBSECBIO/Data/Processed/Extraction_TreeCover"

# 1. Cargar metadatos completos
modern_pollen_latam_class <- readRDS("C:/Research/Tree_cover_LATAM_EMBSECBIO/Data/Input/modern_pollen_latam_class.rds")
modern_pollen_europe_class <- readRDS("C:/Research/Tree_cover_LATAM_EMBSECBIO/Data/Input/modern_pollen_europe_class.rds")

# 2. Función para consolidar una región
consolidar_region <- function(region, df_metadatos, dir_resultados) {
  
  cat("\n", paste(rep("=", 60), collapse = ""), "\n")
  cat("📊 Consolidando", region, "\n")
  cat(paste(rep("=", 60), collapse = ""), "\n")
  
  # 2.1 Listar archivos de la región
  patron <- paste0("resultados_", region, "_.*\\.rds$")
  archivos <- list.files(dir_resultados, pattern = patron, full.names = TRUE)
  
  cat("  Archivos encontrados:", length(archivos), "\n")
  
  # 2.2 Cargar solo las columnas necesarias
  resultados_limpios <- list()
  
  for (archivo in archivos) {
    # Extraer nombre del escenario (CORREGIDO)
    nombre <- basename(archivo) %>%
      str_remove("^resultados_") %>%
      str_remove("\\.rds$")
    
    # Cargar solo columnas necesarias
    df <- readRDS(archivo) %>%
      select(id_sample, latitude, longitude, elevation, sample_category,
             tree_cover_promedio) %>%
      distinct(id_sample, latitude, longitude, elevation, .keep_all = TRUE)
    
    resultados_limpios[[nombre]] <- df
    cat("  ✅", nombre, "-", nrow(df), "filas únicas\n")
  }
  
  # 2.3 Consolidar usando join múltiple
  nombres <- names(resultados_limpios)
  primer_escenario <- nombres[1]
  
  df_final <- resultados_limpios[[primer_escenario]] %>%
    rename(!!primer_escenario := tree_cover_promedio)
  
  for (nombre in nombres[-1]) {
    cat("  Añadiendo:", nombre, "\n")
    
    df_temp <- resultados_limpios[[nombre]] %>%
      select(id_sample, latitude, longitude, elevation, tree_cover_promedio) %>%
      rename(!!nombre := tree_cover_promedio)
    
    df_final <- df_final %>%
      left_join(df_temp, 
                by = c("id_sample", "latitude", "longitude", "elevation"),
                relationship = "one-to-one")
  }
  
  # 2.4 Añadir todas las columnas de especies
  cat("  Añadiendo columnas de especies...\n")
  
  df_final <- df_metadatos %>%
    select(-latitude, -longitude, -elevation, -sample_category) %>%
    left_join(df_final, by = "id_sample")
  
  # 2.5 Reordenar
  df_final <- df_final %>%
    select(id_sample, entity_name, latitude, longitude, elevation, 
           sample_category,
           starts_with(region),
           everything())
  
  cat("  ✅ Consolidación completada\n")
  cat("  Filas:", nrow(df_final), "\n")
  cat("  Columnas:", ncol(df_final), "\n")
  
  return(df_final)
}

# 3. Consolidar LATAM
df_final_latam <- consolidar_region(
  region = "LATAM",
  df_metadatos = modern_pollen_latam_class,
  dir_resultados = dir_resultados
)

# 4. Consolidar EUROPA
df_final_europa <- consolidar_region(
  region = "EUROPA",
  df_metadatos = modern_pollen_europe_class,
  dir_resultados = dir_resultados
)

# 5. Guardar archivos separados
saveRDS(df_final_latam, file.path(dir_resultados, "df_final_LATAM_treecover.rds"))
write_csv(df_final_latam, file.path(dir_resultados, "df_final_LATAM_treecover.csv"))

saveRDS(df_final_europa, file.path(dir_resultados, "df_final_EUROPA_treecover.rds"))
write_csv(df_final_europa, file.path(dir_resultados, "df_final_EUROPA_treecover.csv"))

cat("\n", paste(rep("=", 60), collapse = ""), "\n")
cat("🎉 PROCESAMIENTO COMPLETADO\n")
cat(paste(rep("=", 60), collapse = ""), "\n")
cat("✅ LATAM:", nrow(df_final_latam), "filas,", ncol(df_final_latam), "columnas\n")
cat("   Guardado en:", file.path(dir_resultados, "df_final_LATAM_treecover.rds"), "\n")
cat("✅ EUROPA:", nrow(df_final_europa), "filas,", ncol(df_final_europa), "columnas\n")
cat("   Guardado en:", file.path(dir_resultados, "df_final_EUROPA_treecover.rds"), "\n")

# Mostrar nombres de los primeros escenarios para verificar
cat("\n📋 Nombres de escenarios (primeros 5):\n")
print(head(names(df_final_latam)[grep("LATAM", names(df_final_latam))], 5))


```



```{r}
df_final_latam <- readRDS("Data/Processed/Extraction_TreeCover/df_final_LATAM_treecover.rds")

df_final_europa <- readRDS("Data/Processed/Extraction_TreeCover/df_final_EUROPA_treecover.rds")

```




```{r}


ggplot() +
  geom_point(data = df_final_latam |> select(id_sample, latitude, longitude, LATAM_radio_10_CON_TIPO), 
             aes(x=longitude, y=latitude, colour  = LATAM_radio_10_CON_TIPO) ) +
  scale_colour_viridis_c(
    name = "Tree cover (%)",
    option = "viridis",
    na.value = "transparent",
   # limits = c(0, 100),
    guide = guide_colorbar(title.position = "top")) 


ggplot() +
  geom_point(data = df_final_latam |> select(id_sample, latitude, longitude, LATAM_radio_50_CON_TIPO), 
             aes(x=longitude, y=latitude, colour  = LATAM_radio_50_CON_TIPO) ) +
  scale_colour_viridis_c(
    name = "Tree cover (%)",
    option = "viridis",
    na.value = "transparent",
   # limits = c(0, 100),
    guide = guide_colorbar(title.position = "top")) 



ggplot() +
  geom_point(data = df_final_latam |> select(id_sample, latitude, longitude, LATAM_radio_50_SIN_TIPO), 
             aes(x=longitude, y=latitude, colour  = LATAM_radio_50_SIN_TIPO) ) +
  scale_colour_viridis_c(
    name = "Tree cover (%)",
    option = "viridis",
    na.value = "transparent",
   # limits = c(0, 100),
    guide = guide_colorbar(title.position = "top")) 


```






Para cambiar la resolución del raster promediado solo para plotting (sin modificar los datos originales), puedes usar la función aggregate() de terra para disminuir la resolución (hacer los píxeles más grandes) o disagg() para aumentarla (hacerlos más pequeños).

```{r}
library(terra)
library(tidyverse)
library(sf)
library(ggplot2)
library(tidyterra)
```


```{r}

# ---- PREPARAR RASTERS PARA PLOTTING (ORDEN CORRECTO) ----


# 1. Definir rutas
dir_resultados <- "C:/Research/Tree_cover_LATAM_EMBSECBIO/Data/Processed"

# 2. Cargar los rasters promedio originales (Sinusoidal)
raster_latam <- rast(file.path(dir_resultados, "raster_promedio_LATAM.tif"))
raster_europa <- rast(file.path(dir_resultados, "raster_promedio_EUROPA.tif"))

# 3. Cargar polígonos de tierra (Natural Earth) en WGS84
land_polyg_latam <- st_read(
  "H:/Mi unidad/Research/Natural_earth_data/Land_polygon_large_ne_10m_land/ne_10m_land.shp"
) %>%
  st_transform(crs = 4326) %>%
  st_crop(xmin = -118, xmax = -33, ymin = -55, ymax = 32) %>%
  st_union()

land_polyg_eur <- st_read(
  "H:/Mi unidad/Research/Natural_earth_data/Land_polygon_large_ne_10m_land/ne_10m_land.shp"
) %>%
  st_transform(crs = 4326) %>%
  st_crop(xmin = -20, xmax = 62, ymin = 29, ymax = 75) %>%
  st_union()

# 4. Función para preparar raster (orden corregido)
preparar_raster_plot <- function(raster, land_polygon, factor_agregacion = 4, 
                                 proyeccion = "EPSG:4326", nombre_region = "") {
  
  cat("\n", paste(rep("=", 50), collapse = ""), "\n")
  cat("📊 Preparando raster para", nombre_region, "\n")
  cat(paste(rep("=", 50), collapse = ""), "\n")
  
  # 4.1 PROYECTAR PRIMERO a WGS84 (antes de agregar o enmascarar)
  cat("  Proyectando a", proyeccion, "...\n")
  raster_proj <- project(raster, proyeccion, method = "bilinear")
  
  # 4.2 REDUCIR RESOLUCIÓN (agregar celdas) en WGS84
  cat("  Reduciendo resolución (factor =", factor_agregacion, ")...\n")
  raster_agg <- aggregate(raster_proj, fact = factor_agregacion, fun = "mean", na.rm = TRUE)
  
  # 4.3 ENMASCARAR al final (en WGS84)
  cat("  Aplicando máscara (eliminando océano)...\n")
  
  # Convertir polígono a SpatVector (en WGS84)
  mask_vect <- vect(land_polygon)
  
  # Aplicar máscara (solo tierra)
  raster_mask <- mask(raster_agg, mask_vect)
  
  # 4.4 Asignar nombre
  names(raster_mask) <- "tree_cover"
  
  # 4.5 Convertir a SpatRaster (si es necesario)
  raster_mask <- rast(raster_mask)
  
  cat("  ✅ Raster preparado\n")
  cat("  Nueva resolución:", res(raster_mask), "\n")
  cat("  Nuevo CRS:", crs(raster_mask), "\n")
  
  return(raster_mask)
}

# 5. Preparar rasters (orden corregido)
raster_latam_plot <- preparar_raster_plot(
  raster = raster_latam,
  land_polygon = land_polyg_latam,
  factor_agregacion = 6,
  proyeccion = "EPSG:4326",
  nombre_region = "LATAM"
)

raster_europa_plot <- preparar_raster_plot(
  raster = raster_europa,
  land_polygon = land_polyg_eur,
  factor_agregacion = 6,
  proyeccion = "EPSG:4326",
  nombre_region = "EUROPA"
)



```




```{r}
# ---- 2. GUARDAR RASTERS PLOT ----
writeRaster(raster_latam_plot, 
            file.path(dir_resultados, "raster_promedio_LATAM_plot.tif"), 
            overwrite = TRUE)

writeRaster(raster_europa_plot, 
            file.path(dir_resultados, "raster_promedio_EUROPA_plot.tif"), 
            overwrite = TRUE)

cat("\n✅ Rasters guardados:\n")
cat("  -", file.path(dir_resultados, "raster_promedio_LATAM_plot.tif"), "\n")
cat("  -", file.path(dir_resultados, "raster_promedio_EUROPA_plot.tif"), "\n")

# ---- 3. CARGAR RASTERS PLOT (DESDE ARCHIVO) ----
raster_latam_plot <- rast(file.path(dir_resultados, "raster_promedio_LATAM_plot.tif"))
raster_europa_plot <- rast(file.path(dir_resultados, "raster_promedio_EUROPA_plot.tif"))

# ---- 4. PLOTTING ----
library(ggplot2)
library(tidyterra)

# LATAM
p_latam <- ggplot() +
  geom_spatraster(data = raster_latam_plot) +
  scale_fill_viridis_c(
    name = "Tree cover (%)",
    option = "viridis",
    na.value = "transparent",
    limits = c(0, 100)
  ) +
  labs(
    title = "Tree cover promedio - LATAM (2000-2021)",
    x = "Longitud",
    y = "Latitud"
  ) +
  theme_minimal() +
  coord_sf()

print(p_latam)

# EUROPA
p_europa <- ggplot() +
  geom_spatraster(data = raster_europa_plot) +
  scale_fill_viridis_c(
    name = "Tree cover (%)",
    option = "viridis",
    na.value = "transparent",
    limits = c(0, 100)
  ) +
  labs(
    title = "Tree cover promedio - EUROPA (2000-2021)",
    x = "Longitud",
    y = "Latitud"
  ) +
  theme_minimal() +
  coord_sf()

print(p_europa)

# ---- 5. GUARDAR GRÁFICOS ----
ggsave(file.path(dir_resultados, "plot_LATAM_treecover.png"), 
       plot = p_latam, width = 10, height = 8, dpi = 300)

ggsave(file.path(dir_resultados, "plot_EUROPA_treecover.png"), 
       plot = p_europa, width = 10, height = 8, dpi = 300)

cat("\n✅ Gráficos guardados:\n")
cat("  -", file.path(dir_resultados, "plot_LATAM_treecover.png"), "\n")
cat("  -", file.path(dir_resultados, "plot_EUROPA_treecover.png"), "\n")
```




