---
title: "Untitled"
output: html_document
date: "2026-06-24"
---

```{r}
library(terra)
library(tidyverse)
library(tidyterra)
library(stringr)
library(sf)
```

Condigo para dos regiones simulataneas

```{r}
# Load and prepare land polygon for South America
land_polyg_latam <- sf::st_read(
  "H:/Mi unidad/Research/Natural_earth_data/Land_polygon_large_ne_10m_land/ne_10m_land.shp"
) |>
  sf::st_transform(crs = 4326) |>
  sf::as_Spatial() |>
  raster::crop(raster::extent(-118, -33, -55, 32)) |>
  sf::st_as_sf()

ggplot() + geom_sf(data = land_polyg_latam)


# Load and prepare land polygon for Europe
land_polyg_eur <- sf::st_read(
  "H:/Mi unidad/Research/Natural_earth_data/Land_polygon_large_ne_10m_land/ne_10m_land.shp") |>
  sf::st_transform(crs = 4326) |>
  sf::as_Spatial() |>
  raster::crop(raster::extent(-20, 62, 29, 75)) |> #min,x, max.x, min.y, max.y
  sf::st_as_sf()

ggplot() + geom_sf(data = land_polyg_eur)
```


```{r}
# =============================================================================
# CONFIGURACIÓN INICIAL
# =============================================================================

# --- OPCIÓN DE RESOLUCIÓN ---
REDUCIR_RESOLUCION <-  FALSE  # Cambia a FALSE para producción
FACTOR_AGREGACION <- 60      # Ajusta según necesidad
```




The poulter scheme for converting classes to plant functional type
```{r}
# =============================================================================
# 1. Definir la conversión PFT (tabla Poulter)
# =============================================================================
poulter <- list(
  "10"  = list(Crop = 0.90, Grass = 0.10),
  "11"  = list(Crop = 0.90, Grass = 0.10),
  "12"  = list(Crop = 0.30, Shrub = 0.70),
  "20"  = list(Crop = 1),
  "30"  = list(Tree = 0.10, Shrub = 0.15, Grass = 0.60, Crop = 0.15),
  "40"  = list(Tree = 0.15, Shrub = 0.35, Grass = 0.30, Crop = 0.20),
  "50"  = list(Tree = 0.90, Shrub = 0.10),
  "60"  = list(Tree = 0.50, Shrub = 0.20, Grass = 0.30),
  "61"  = list(Tree = 0.70, Shrub = 0.15, Grass = 0.15),
  "62"  = list(Tree = 0.30, Shrub = 0.25, Grass = 0.45),
  "70"  = list(Tree = 0.70, Shrub = 0.15, Grass = 0.15),
  "71"  = list(Tree = 0.70, Shrub = 0.15, Grass = 0.15),
  "72"  = list(Tree = 0.30, Shrub = 0.25, Grass = 0.45),
  "80"  = list(Tree = 0.50, Shrub = 0.20, Grass = 0.30),
  "81"  = list(Tree = 0.70, Shrub = 0.15, Grass = 0.15),
  "82"  = list(Tree = 0.30, Shrub = 0.25, Grass = 0.45),
  "90"  = list(Tree = 0.60, Shrub = 0.15, Grass = 0.25),
  "100" = list(Tree = 0.40, Shrub = 0.20, Grass = 0.40),
  "110" = list(Tree = 0.20, Shrub = 0.20, Grass = 0.60),
  "120" = list(Shrub = 0.60, Grass = 0.40),
  "121" = list(Shrub = 0.60, Grass = 0.40),
  "122" = list(Shrub = 0.60, Grass = 0.40),
  "130" = list(Grass = 1),
  "140" = list(Grass = 1),
  "150" = list(Tree = 0.10, Shrub = 0.10, Grass = 0.30, NonVegetated = 0.50),
  "152" = list(Shrub = 0.20, Grass = 0.30, NonVegetated = 0.50),
  "153" = list(Grass = 0.50, NonVegetated = 0.50),
  "160" = list(Tree = 0.75, Grass = 0.25),
  "170" = list(Tree = 0.75, Shrub = 0.25),
  "180" = list(Shrub = 0.40, Grass = 0.60),
  "190" = list(NonVegetated = 1),
  "200" = list(NonVegetated = 1),
  "201" = list(NonVegetated = 1),
  "202" = list(NonVegetated = 1),
  "210" = list(NonVegetated = 1),
  "220" = list(NonVegetated = 1)
)
```




```{r}
# =============================================================================
# 2. Preparar lookups y clases válidas (SOLO para Tree)
# =============================================================================
valid_classes <- as.integer(names(poulter))

pft_names <- c("Tree")  # <--- SOLO Tree

# Inicializar lookups SOLO para Tree
lookups <- setNames(lapply(pft_names, function(p) rep(0, 256)), pft_names)

get_frac <- function(lst, key) if (key %in% names(lst)) lst[[key]] else 0

for (lc_class in names(poulter)) {
  idx <- as.integer(lc_class) + 1
  frac_list <- poulter[[lc_class]]
  for (pft in pft_names) {
    lookups[[pft]][idx] <- get_frac(frac_list, pft)
  }
}

# Verificar que Tree tenga valores > 0 en las clases correctas
cat("Clases con Tree > 0:\n")
tree_classes <- which(lookups[["Tree"]] > 0) - 1  # -1 porque R es 1-indexed
print(tree_classes)

```


```{r}
# =============================================================================
# 3. Función de reclasificación (SOLO Tree)
# =============================================================================
reclassify_pft <- function(raster_obj, lookup, valid_classes) {
  from_to <- cbind(valid_classes, lookup[valid_classes + 1])
  classify(raster_obj, rcl = from_to, others = NA)
}
```



# =============================================================================
# 4. Función para reducir resolución
# =============================================================================
```{r}
# Definir función modal si no existe
if (!exists("modal")) {
  modal <- function(x) {
    ux <- unique(x)
    ux[which.max(tabulate(match(x, ux)))]
  }
}


# =============================================================================
# 4. Función para reducir resolución
# =============================================================================
agregar_raster <- function(raster_obj, factor, fun = "modal") {
  aggregate(raster_obj, fact = factor, fun = modal, na.rm = TRUE)
}

```






```{r}
# =============================================================================
# 5. Lista de archivos para LATAM y EUROPE (1992-2015)
# =============================================================================

# --- LATAM files ---
esa_files_latam <- list.files(
  path = "C:/Copernicus_Land_Cover/LATAM_LCCS_1992_to_2022/",
  pattern = "\\.nc$",
  full.names = TRUE)

# Seleccionar años 1992-2015
#esa_files_latam <- esa_files_latam[grepl("-(199[2-9]|200[0-9]|201[0-5])-", esa_files_latam)]
esa_files_latam <- esa_files_latam[grepl("-(199[2-9]|200[0-9]|201[0-9]|202[0-2])-", esa_files_latam)]

# --- EUROPE files ---
esa_files_europe <- list.files(
  path = "C:/Copernicus_Land_Cover/EUROPE_LCCS_1992_to_2022/",  # Ajusta esta ruta
  pattern = "\\.nc$",
  full.names = TRUE)

# Seleccionar años 1992-2015
#esa_files_europe <- esa_files_europe[grepl("-(199[2-9]|200[0-9]|201[0-5])-", esa_files_europe)]
esa_files_europe <- esa_files_europe[grepl("-(199[2-9]|200[0-9]|201[0-9]|202[0-2])-", esa_files_europe)]

# --- Combinar ambas listas con identificador de región ---
esa_files_combined <- list(LATAM = esa_files_latam, EUROPE = esa_files_europe)
  

# Mostrar resumen
cat("  LATAM:", length(esa_files_latam), "archivos\n")
cat("  EUROPE:", length(esa_files_europe), "archivos\n")

# Mostrar primeros archivos de cada región
cat("\n📄 Ejemplos LATAM:\n")
print(head(basename(esa_files_latam), 2))
cat("\n📄 Ejemplos EUROPE:\n")
print(head(basename(esa_files_europe), 2))
```


```{r}
# =============================================================================
# 6. PROCESAR AÑOS (SOLO Tree) - PARA TODAS LAS REGIONES
# =============================================================================

# Lista para almacenar resultados por región
results <- list()

for (region in names(esa_files_combined)) {
  cat("\n", paste(rep("=", 60), collapse = ""), "\n")
  cat("📍 PROCESANDO REGIÓN:", region, "\n")
  cat(paste(rep("=", 60), collapse = ""), "\n")
  
  files <- esa_files_combined[[region]]
  n_years <- length(files)
  
  cat("📊 Procesando", n_years, "años para", region, "...\n")
  
  # Inicializar acumulador SOLO para Tree
  sum_tree <- NULL
  
  for (i in seq_along(files)) {
    year <- as.numeric(str_extract(basename(files[i]), "\\d{4}"))
    cat("\n  📅 Procesando año", year, "...\n")
    
    # Leer raster
    r <- rast(files[i], subds = "lccs_class")
    
    cat("     Resolución original:", res(r)[1], "° x", res(r)[2], "°\n")
    cat("     Dimensiones originales:", nrow(r), "x", ncol(r), "\n")
    
    # Reducir resolución si está activado
    if (REDUCIR_RESOLUCION) {
      cat("     🔽 Reduciendo resolución (factor =", FACTOR_AGREGACION, ")...\n")
      r <- agregar_raster(r, FACTOR_AGREGACION, fun = "modal")
      cat("     Resolución agregada:", res(r)[1], "° x", res(r)[2], "°\n")
      cat("     Dimensiones agregadas:", nrow(r), "x", ncol(r), "\n")
    } else {
      cat("     ✅ Usando resolución original\n")
    }
    
    # Reclasificar a Tree PFT
    cat("     Extrayendo fracción de Tree...\n")
    tree_i <- reclassify_pft(r, lookups[["Tree"]], valid_classes)
    
    # Acumular
    if (is.null(sum_tree)) {
      sum_tree <- tree_i
    } else {
      sum_tree <- sum_tree + tree_i
    }
    
    rm(r, tree_i)
    gc()
  }
  
  # Guardar el acumulador para esta región
  results[[region]] <- list(
    sum_tree = sum_tree,
    n_years = n_years
  )
}

```




```{r}
# =============================================================================
# 8. Calcular promedio de Tree para cada región
# =============================================================================

for (region in names(results)) {
  cat("\n", paste(rep("=", 60), collapse = ""), "\n")
  cat("📊 Calculando promedio de Tree para:", region, "\n")
  cat(paste(rep("=", 60), collapse = ""), "\n")
  
  sum_tree <- results[[region]]$sum_tree
  n_years <- results[[region]]$n_years
  
  tree_mean <- sum_tree / n_years
  names(tree_mean) <- "Tree"
  
  # Guardar en la lista de resultados
  results[[region]]$tree_mean <- tree_mean
  
  # =============================================================================
  # 9. VERIFICACIÓN
  # =============================================================================
  cat(paste0("\n", paste(rep("=", 60), collapse = ""), "\n"))
  cat("✅ VERIFICACIÓN DE RESULTADOS -", region, "\n")
  cat(strrep("=", 60), "\n\n")
  
  # Estadísticas de Tree
  mean_val <- global(tree_mean, "mean", na.rm = TRUE)
  min_val <- global(tree_mean, "min", na.rm = TRUE)
  max_val <- global(tree_mean, "max", na.rm = TRUE)
  na_count <- global(tree_mean, fun = function(x) sum(is.na(x)))
  
  cat("🌳 Tree PFT (1992-2022 promedio) -", region, ":\n")
  cat("   Media:", round(mean_val[,1], 6), "\n")
  cat("   Mínimo:", round(min_val[,1], 6), "\n")
  cat("   Máximo:", round(max_val[,1], 6), "\n")
  cat("   NAs:", na_count[,1], "\n")
  
  # =============================================================================
  # 10. VISUALIZAR
  # =============================================================================
  plot(tree_mean, 
       main = paste("Tree frac. (1992-2022 / 300m resol) -", region),
       col = hcl.colors(100, "Greens", rev = TRUE))
}

```


```{r}
# =============================================================================
# 11. GUARDAR RESULTADOS POR REGIÓN
# =============================================================================

for (region in names(results)) {
  tree_mean <- results[[region]]$tree_mean
  
  # Save with all metadata
  output_file <- paste0("Data/Processed/Tree_extraction_EUROPE_LATAM/tree_mean_1992_2022_300m_", tolower(region), ".tif")
  
  writeRaster(tree_mean, output_file, 
              overwrite = TRUE,
              filetype = "GTiff",
              gdal = c("COMPRESS=NONE", "BIGTIFF=YES"))
  
  cat("💾 Guardado:", output_file, "\n")
}

```



```{r}
# =============================================================================
# 12. CARGAR Y VISUALIZAR RESULTADOS GUARDADOS
# =============================================================================

tree_mean_latam <- terra::rast("Data/Processed/Tree_extraction_EUROPE_LATAM/tree_mean_1992_2022_300m_latam.tif")

tree_mean_europe <- terra::rast("Data/Processed/Tree_extraction_EUROPE_LATAM/tree_mean_1992_2022_300m_europe.tif")


#terra::plot(tree_mean_latam, 
             # main = "Tree frac. (1992-2022 / 300m resol) LATAM",
             # col = hcl.colors(100, "Greens", rev = TRUE))


#terra::plot(tree_mean_europe, 
             # main = "Tree frac. (1992-2022 / 300m resol) EUR-EMBS",
              #col = hcl.colors(100, "Greens", rev = TRUE))



terra::plot(tree_mean_europe,
  main = "Tree frac. (1992–2022 / 300 m resol.) EUR-EMBS",
  col = hcl.colors(11, "ag_Sunset", rev = TRUE))

terra::plot(tree_mean_latam, 
              main = "Tree frac. (1992-2022 / 300m resol) LATAM",
              col = hcl.colors(11, "ag_Sunset", rev = TRUE))
  
```




# =============================================================================
# EXTRAER TREE PFT EN PUNTOS DE MUESTREO
# =============================================================================
```{r}
modern_pollen_latam <- readRDS("H:/Mi unidad/Research/Final_LATAM_climate_reconstruction/Input_for_reconstruction/updated_modern_dataset_climate_hill.rds")

head(modern_pollen_latam)

modern_pollen_smpds <- read.csv("C:/Research/Tree_cover_LATAM_EMBSECBIO/Data/Input/Modern_Pollen_TrIan_from_climate_recon_EMBSECBIO.csv") |> 
  rename(latitude  = Lat, longitude=Long, entity_name = Entity.name, elevation = Elv) |>
  filter(longitude <= 62,
         latitude <= 75) |>
  mutate(id_sample = paste0(X, "_", entity_name, sep="")) |>
  select(-X) |>
  select(id_sample, everything())

head(modern_pollen_smpds)

```



Cómo se describe en palabras:
“Una secuencia geométrica con razón 2”
“Una progresión exponencial de base 2”
“Valores que se duplican en cada paso empezando en 0.75”
```{r}
# =============================================================================
# 1. DEFINIR TAMAÑOS DE BUFFER
# =============================================================================
buffer_sizes_km <- c(0.75,  1.5,  3,  6, 12, 24, 50)
names(buffer_sizes_km) <- paste0("buffer_", buffer_sizes_km)

cat("📏 Tamaños de buffer a utilizar:\n")
print(buffer_sizes_km)

# Convertir km a metros (st_buffer usa metros cuando el CRS es proyectado)
buffer_sizes_m <- buffer_sizes_km * 1000
```

# =============================================================================
# 2. FUNCIÓN PARA EXTRAER VALORES
# =============================================================================
```{r}

extract_tree_values_km <- function(raster_file, points_df, buffer_sizes_m) {
  
  # Cargar raster
  cat("\n📂 Cargando raster:", basename(raster_file), "\n")
  tree_raster <- rast(raster_file)
  
  # Crear objeto sf desde points_df en WGS84
  points_sf <- st_as_sf(points_df, coords = c("longitude", "latitude"), crs = 4326)
  
  # ===== EXTRACCIÓN EN PUNTO EXACTO =====
  cat("📍 Extrayendo valor en punto exacto...\n")
  point_values <- terra::extract(tree_raster, points_sf, ID = FALSE)
  colnames(point_values) <- "Tree_Point"
  
  # Mostrar estadísticas rápidas del punto
  cat("   ✅ Extracción puntual completada\n")
  cat("   📊 Estadísticas del punto exacto:\n")
  cat("      Media:", round(mean(point_values$Tree_Point, na.rm = TRUE), 4), "\n")
  cat("      Min:", round(min(point_values$Tree_Point, na.rm = TRUE), 4), "\n")
  cat("      Max:", round(max(point_values$Tree_Point, na.rm = TRUE), 4), "\n")
  cat("      NAs:", sum(is.na(point_values$Tree_Point)), "\n")
  
  # Inicializar lista de resultados con el punto
  results <- list(
    Tree_Point = point_values$Tree_Point
  )
  
  # ===== EXTRACCIÓN CON BUFFERS =====
  cat("\n🔄 Extrayendo valores con buffers circulares (en km)...\n")
  
  # Proyectar puntos a CRS en metros UNA SOLA VEZ (optimización)
  cat("   Preparando proyección de puntos...\n")
  points_proj <- st_transform(points_sf, crs = "+proj=eqc +lon_0=0 +lat_ts=0 +x_0=0 +y_0=0 +ellps=WGS84 +units=m")
  
  for (i in seq_along(buffer_sizes_m)) {
    buf_size_m <- buffer_sizes_m[i]
    buf_size_km <- buf_size_m / 1000
    buf_name <- paste0("Tree_Buffer_", buf_size_km, "km")
    
    cat("   📍 Buffer:", buf_size_km, "km...")
    
    # Crear buffers circulares en metros
    buffers_sf <- st_buffer(points_proj, dist = buf_size_m)
    
    # Transformar de vuelta a WGS84 para extraer del raster
    buffers_sf <- st_transform(buffers_sf, crs = 4326)
    
    # Extraer valores (media de Tree fraction dentro del buffer)
    buffer_values <- terra::extract(tree_raster, buffers_sf, 
                                    fun = mean, na.rm = TRUE, ID = FALSE)
    colnames(buffer_values) <- buf_name
    
    # Guardar resultados
    results[[buf_name]] <- buffer_values[,1]
    
    # Mostrar estadísticas rápidas
    cat(" ✅ Completado\n")
    cat("      Media:", round(mean(buffer_values[,1], na.rm = TRUE), 4), "\n")
    cat("      NAs:", sum(is.na(buffer_values[,1])), "\n")
  }
  
  # Combinar todos los resultados en un data.frame
  result_df <- as.data.frame(results)
  
  # Agregar información de coordenadas y metadata
  result_df <- cbind(
    id_sample = points_df$id_sample,
    entity_name = points_df$entity_name,
    latitude = points_df$latitude,
    longitude = points_df$longitude,
    result_df
  )
  
  cat("\n✅ Extracción completada para todos los puntos y buffers\n")
  
  return(result_df)
}
```



# =============================================================================
# 3. EXTRAER PARA LATAM
# =============================================================================
```{r}

cat("\n", paste(rep("=", 80), collapse = ""), "\n")
cat("🌎 EXTRACCIÓN PARA LATAM\n")

raster_latam <- "Data/Processed/Tree_extraction_EUROPE_LATAM/tree_mean_1992_2022_300m_latam.tif"

if (file.exists(raster_latam)) {
  
  latam_extraction <- extract_tree_values_km(
    raster_file = raster_latam,
    points_df = modern_pollen_latam,
    buffer_sizes_m = buffer_sizes_m
  )
  
  cat("\n📊 Resumen LATAM:\n")
  cat("   Puntos procesados:", nrow(latam_extraction), "\n")
  cat("   Columnas extraídas:", ncol(latam_extraction), "\n")
  cat("   Columnas:", paste(colnames(latam_extraction), collapse = ", "), "\n")
  
  # Guardar resultados
  saveRDS(latam_extraction, "Data/Processed/Tree_extraction_EUROPE_LATAM/tree_extraction_latam_km.rds")
  
} else {
  cat("❌ Archivo no encontrado:", raster_latam, "\n")
}

```



# =============================================================================
# 4. EXTRAER PARA EUROPE
# =============================================================================
```{r}

cat("\n", paste(rep("=", 80), collapse = ""), "\n")
cat("🌍 EXTRACCIÓN PARA EUROPE\n")
cat(paste(rep("=", 80), collapse = ""), "\n")

raster_europe <- "Data/Processed/Tree_extraction_EUROPE_LATAM/tree_mean_1992_2022_300m_europe.tif"

if (file.exists(raster_europe)) {
  
  europe_extraction <- extract_tree_values_km(
    raster_file = raster_europe,
    points_df = modern_pollen_smpds,
    buffer_sizes_m = buffer_sizes_m
  )
  
  cat("\n📊 Resumen final extracción EUROPE:\n")
  cat("   Puntos procesados:", nrow(europe_extraction), "\n")
  cat("   Columnas extraídas:", ncol(europe_extraction), "\n")
  
  # Guardar resultados
  saveRDS(europe_extraction, "Data/Processed/Tree_extraction_EUROPE_LATAM/tree_extraction_smpds_km.rds")
  
} else {
  cat("❌ Archivo no encontrado:", raster_europe, "\n")
}

```



```{r}
europe_extraction <- readRDS("Data/Processed/Tree_extraction_EUROPE_LATAM/tree_extraction_smpds_km.rds")

latam_extraction <- readRDS("Data/Processed/Tree_extraction_EUROPE_LATAM/tree_extraction_latam_km.rds")
```



```{r}
plot1 <- ggplot() +
  geom_sf(data = land_polyg_latam, fill = "grey75", color = "grey50") +
  geom_point(
    data = latam_extraction,
    aes(x = longitude, y = latitude, color = Tree_Buffer_50km), size = 1.5) +
  scale_color_gradientn(colours = hcl.colors(11, "ag_Sunset", rev = T)) +
  scale_x_continuous(expand = c(0,0)) +
  scale_y_continuous(expand = c(0,0)) +
  labs(x=NULL, y=NULL) +
  theme_bw()

plot1


plot2 <- ggplot() +
  geom_sf(data = land_polyg_eur, fill = "grey75", color = "grey50") +
  geom_point(
    data = europe_extraction,
    aes(x = longitude, y = latitude, color = Tree_Buffer_50km), size = 1.5) +
  scale_color_gradientn(colours = hcl.colors(11, "ag_Sunset", rev = T)) +
  scale_x_continuous(expand = c(0,0)) +
  scale_y_continuous(expand = c(0,0)) +
  labs(x=NULL, y=NULL) +
  theme_bw()

plot2
```





```{r}

# =============================================================================
# FUNCIÓN GAUSSIANA - VERSIÓN DEFINITIVA (con extract de terra)
# =============================================================================
extract_gaussian_weighted <- function(raster_file, points_df, sigma_m = 500, 
                                      radio_busqueda_m = 50000) {
  
  # Cargar librerías necesarias
  library(terra)
  library(sf)
  
  cat("\n📂 Cargando raster:", basename(raster_file), "\n")
  tree_raster <- rast(raster_file)
  
  # Verificar si el raster tiene múltiples capas
  if (nlyr(tree_raster) > 1) {
    cat("   ⚠️ El raster tiene", nlyr(tree_raster), "capas. Usando la primera capa.\n")
    tree_raster <- tree_raster[[1]]
  }
  
  cat("🔄 Preparando puntos...\n")
  points_sf <- st_as_sf(points_df, coords = c("longitude", "latitude"), crs = 4326)
  
  # Proyección en metros
  crs_metros <- "+proj=eqc +lon_0=0 +lat_ts=0 +x_0=0 +y_0=0 +ellps=WGS84 +units=m"
  points_proj <- st_transform(points_sf, crs = crs_metros)
  coords_proj <- st_coordinates(points_proj)
  
  n_points <- nrow(points_df)
  gaussian_values <- rep(NA, n_points)
  
  cat("🔄 Calculando valor Gaussiano ponderado (σ =", sigma_m/1000, "km, radio =", 
      radio_busqueda_m/1000, "km)...\n")
  cat("   Esto puede tomar un momento. Por favor espera...\n")
  
  # Barra de progreso
  pb <- txtProgressBar(min = 0, max = n_points, style = 3)
  
  for (i in 1:n_points) {
    setTxtProgressBar(pb, i)
    
    # 1. Crear buffer circular
    punto_i <- points_proj[i, ]
    buffer_i <- st_buffer(punto_i, dist = radio_busqueda_m)
    buffer_i_wgs84 <- st_transform(buffer_i, crs = 4326)
    
    # 2. Extraer TODOS los valores dentro del buffer usando extract de terra
    #    Esto es más estable que crop + mask + values
    valores_extraidos <- tryCatch({
      # Extraer valores usando el buffer como geometría
      extr <- terra::extract(tree_raster, vect(buffer_i_wgs84), 
                             cells = TRUE, ID = FALSE)
      extr
    }, error = function(e) {
      return(NULL)
    })
    
    # Si no se pudo extraer, saltar
    if (is.null(valores_extraidos)) next
    if (nrow(valores_extraidos) == 0) next
    
    # 3. Obtener coordenadas de las celdas extraídas
    celdas_ids <- valores_extraidos$cell
    if (length(celdas_ids) == 0) next
    
    celdas_xy <- xyFromCell(tree_raster, celdas_ids)
    valores <- valores_extraidos[, 1]  # Primera columna = valores (si no hay NA)
    
    # Eliminar NAs
    idx_validos <- which(!is.na(valores))
    if (length(idx_validos) == 0) next
    
    celdas_xy <- celdas_xy[idx_validos, , drop = FALSE]
    valores <- valores[idx_validos]
    
    # 4. Proyectar celdas a metros
    celdas_sf <- st_as_sf(as.data.frame(celdas_xy), coords = c("x", "y"), crs = 4326)
    celdas_proj <- st_transform(celdas_sf, crs = crs_metros)
    coords_celdas <- st_coordinates(celdas_proj)
    
    # 5. Calcular distancias en metros
    x_center <- coords_proj[i, "X"]
    y_center <- coords_proj[i, "Y"]
    
    distancias <- sqrt((coords_celdas[, "X"] - x_center)^2 + 
                       (coords_celdas[, "Y"] - y_center)^2)
    
    # 6. Calcular pesos Gaussianos
    pesos <- exp(- (distancias^2) / (2 * (sigma_m^2)))
    
    # 7. Calcular promedio ponderado
    if (sum(pesos) > 0) {
      gaussian_values[i] <- weighted.mean(valores, w = pesos, na.rm = TRUE)
    }
  }
  
  close(pb)
  
  # 8. Crear dataframe de resultados
  result_df <- data.frame(
    id_sample = points_df$id_sample,
    entity_name = points_df$entity_name,
    latitude = points_df$latitude,
    longitude = points_df$longitude,
    Tree_Gaussian_km = gaussian_values
  )
  
  # Guardar parámetros
  attr(result_df, "sigma_km") <- sigma_m / 1000
  attr(result_df, "radio_busqueda_km") <- radio_busqueda_m / 1000
  attr(result_df, "metodo") <- "Gaussiana ponderada 2D (con extract)"
  
  cat("\n✅ Extracción Gaussiana completada\n")
  cat("📊 Estadísticas del valor Gaussiano:\n")
  cat("   Media:", round(mean(gaussian_values, na.rm = TRUE), 4), "\n")
  cat("   Min:", round(min(gaussian_values, na.rm = TRUE), 4), "\n")
  cat("   Max:", round(max(gaussian_values, na.rm = TRUE), 4), "\n")
  cat("   NAs:", sum(is.na(gaussian_values)), "\n")
  cat("   σ usado:", attr(result_df, "sigma_km"), "km\n")
  cat("   Radio de búsqueda:", attr(result_df, "radio_busqueda_km"), "km\n")
  
  return(result_df)
}

```



LATAM GAUSSIAN 500 M
```{r}
# =============================================================================
# EJECUCIÓN DE LA NUEVA EXTRACCIÓN GAUSSIANA PARA LATAM
# =============================================================================
cat("\n", paste(rep("=", 80), collapse = ""), "\n")
cat("🌎 EXTRACCIÓN GAUSSIANA PARA LATAM (σ = 500 m)\n")

# Si ya tienes cargado el raster, puedes pasarlo directamente,
# pero la función espera la ruta, así que lo dejamos igual.
raster_latam <- "Data/Processed/Tree_extraction_EUROPE_LATAM/tree_mean_1992_2022_300m_latam.tif"

if (file.exists(raster_latam)) {
  
  # Extraer con σ = 500 m (valor por defecto para musgo/suelo)
  latam_gaussian_500m <- extract_gaussian_weighted(
    raster_file = raster_latam,
    points_df = modern_pollen_latam,
    sigma_m = 500,          # 500 metros (local)
    radio_busqueda_m = 50000 # 50 km fijo
  )
  
  # Guardar resultados Gaussianos (por separado)
  saveRDS(latam_gaussian_500m, 
          "Data/Processed/Tree_extraction_EUROPE_LATAM/tree_extraction_latam_gaussian_500m.rds")
  
  cat("\n💾 Resultados Gaussianos guardados en:\n")
  cat("   Data/Processed/Tree_extraction_EUROPE_LATAM/tree_extraction_latam_gaussian_500m.rds\n")
  
} else {
  cat("❌ Archivo no encontrado:", raster_latam, "\n")
}


latam_gaussian_500m <- latam_gaussian_500m  |> rename(Gaussian_500m = Tree_Gaussian_km)

saveRDS(latam_gaussian_500m, "Data/Processed/Tree_extraction_EUROPE_LATAM/tree_extraction_latam_gaussian_500m.rds")
```


LATAM GAUSSIAN 10KM
```{r}
# =============================================================================
# (OPCIONAL) EXTRACCIÓN CON σ = 10 km (para simular lagos grandes)
# =============================================================================
cat("\n", paste(rep("=", 80), collapse = ""), "\n")
cat("🌎 EXTRACCIÓN GAUSSIANA PARA LATAM (σ = 10 km) - OPCIONAL\n")

if (file.exists(raster_latam)) {
  
  latam_gaussian_10km <- extract_gaussian_weighted(
    raster_file = raster_latam,
    points_df = modern_pollen_latam,
    sigma_m = 10000,        # 10 km (regional)
    radio_busqueda_m = 50000 # 50 km fijo
  )
  
  saveRDS(latam_gaussian_10km, 
          "Data/Processed/Tree_extraction_EUROPE_LATAM/tree_extraction_latam_gaussian_10km.rds")
}


latam_gaussian_10km <- latam_gaussian_10km  |> rename(Gaussian_10km = Tree_Gaussian_km)

saveRDS(latam_gaussian_10km, "Data/Processed/Tree_extraction_EUROPE_LATAM/tree_extraction_latam_gaussian_10km.rds")
```


EUROPE GAUSSIAN 500 M
```{r}
# =============================================================================
# EJECUCIÓN DE LA EXTRACCIÓN GAUSSIANA PARA SMPDS (EUROPA) - σ = 500 m
# =============================================================================
cat("\n", paste(rep("=", 80), collapse = ""), "\n")
cat("🌍 EXTRACCIÓN GAUSSIANA PARA SMPDS (EUROPA) - σ = 500 m\n")

# Ruta del raster de Europa
raster_europe <- "Data/Processed/Tree_extraction_EUROPE_LATAM/tree_mean_1992_2022_300m_europe.tif"

if (file.exists(raster_europe)) {
  
  # Extraer con σ = 500 m (valor por defecto para musgo/suelo)
  smpds_gaussian_500m <- extract_gaussian_weighted(
    raster_file = raster_europe,
    points_df = modern_pollen_smpds,  # <--- CAMBIADO: modern_pollen_smpds
    sigma_m = 500,                    # 500 metros (local)
    radio_busqueda_m = 50000          # 50 km fijo
  )
  
  # Guardar resultados Gaussianos
  saveRDS(smpds_gaussian_500m, 
          "Data/Processed/Tree_extraction_EUROPE_LATAM/tree_extraction_smpds_gaussian_500m.rds")
  
  cat("\n💾 Resultados Gaussianos guardados en:\n")
  cat("   Data/Processed/Tree_extraction_EUROPE_LATAM/tree_extraction_smpds_gaussian_500m.rds\n")
  
  
} else {
  cat("❌ Archivo no encontrado:", raster_europe, "\n")
  cat("   Verifica que la ruta sea correcta.\n")
}


smpds_gaussian_500m <- smpds_gaussian_500m |> rename(Gaussian_500m = Tree_Gaussian_km)

saveRDS(smpds_gaussian_500m, "Data/Processed/Tree_extraction_EUROPE_LATAM/tree_extraction_smpds_gaussian_500m.rds")
```


# =============================================================================
# EXTRACCIÓN CON σ = 10 km PARA SMPDS (EUROPA) - OPCIONAL
# =============================================================================
```{r}
# =============================================================================
# EXTRACCIÓN CON σ = 10 km PARA SMPDS (EUROPA) - OPCIONAL
# =============================================================================
cat("\n", paste(rep("=", 80), collapse = ""), "\n")
cat("🌍 EXTRACCIÓN GAUSSIANA PARA SMPDS (EUROPA) - σ = 10 km (OPCIONAL)\n")

if (file.exists(raster_europe)) {
  
  smpds_gaussian_10km <- extract_gaussian_weighted(
    raster_file = raster_europe,
    points_df = modern_pollen_smpds,  # <--- CAMBIADO: modern_pollen_smpds
    sigma_m = 10000,                  # 10 km (regional, para simular lagos)
    radio_busqueda_m = 50000          # 50 km fijo
  )
  
  saveRDS(smpds_gaussian_10km, 
          "Data/Processed/Tree_extraction_EUROPE_LATAM/tree_extraction_smpds_gaussian_10km.rds")
  
  cat("\n💾 Resultados Gaussianos (10 km) guardados en:\n")
  cat("   Data/Processed/Tree_extraction_EUROPE_LATAM/tree_extraction_smpds_gaussian_10km.rds\n")
  
  
} else {
  cat("❌ Archivo no encontrado:", raster_europe, "\n")
}


smpds_gaussian_10km <- smpds_gaussian_10km |> rename(Gaussian_10km = Tree_Gaussian_km)

saveRDS(smpds_gaussian_10km, "Data/Processed/Tree_extraction_EUROPE_LATAM/tree_extraction_smpds_gaussian_10km.rds")
```


```{r}
latam_extraction <- readRDS("Data/Processed/Tree_extraction_EUROPE_LATAM/tree_extraction_latam_km.rds")

latam_gaussian_500m <- readRDS("Data/Processed/Tree_extraction_EUROPE_LATAM/tree_extraction_latam_gaussian_500m.rds")

latam_gaussian_10km <- readRDS("Data/Processed/Tree_extraction_EUROPE_LATAM/tree_extraction_latam_gaussian_10km.rds")

```




```{r}
latam_ext_gauss <- latam_extraction |>
  left_join(latam_gaussian_500m) |>
  left_join(latam_gaussian_10km) |>
  rename(Gaussian_0.5km = Gaussian_500m)


smpds_ext_gauss <- europe_extraction |>
  left_join(smpds_gaussian_500m) |>
  left_join(smpds_gaussian_10km) |>
  rename(Gaussian_0.5km = Gaussian_500m)
```



ENSAMBLE FINAL


```{r}
smpds_modern_pollen_ext <- modern_pollen_smpds |>
  select(-gdd, -MI, -Tmin, -alpha) |>
  rename(hill_n2 = Hill_N2) |>
  left_join(smpds_ext_gauss) |>
  select(id_sample, entity_name, latitude, longitude, elevation, hill_n2, Tree_Point:Gaussian_10km, everything())

smpds_modern_pollen_ext <- smpds_modern_pollen_ext |>
  pivot_longer(cols = -c(id_sample:Gaussian_10km)) |>
  filter(value >= 0) |>
  arrange(name) |>
  pivot_wider(id_cols = c(id_sample:Gaussian_10km))




latam_modern_pollen_ext <- modern_pollen_latam |>
  select(-mapr, -mi, -gdd0, -mat, -mtco, -mtwa, -alpha, -site_type, -entity_type, -age_bp) |>
  left_join(latam_ext_gauss) |>
  select(id_sample, entity_name, latitude, longitude, elevation, hill_n2, Tree_Point:Gaussian_10km, everything())


latam_modern_pollen_ext <- latam_modern_pollen_ext |>
  pivot_longer(cols = -c(id_sample:Gaussian_10km)) |>
  filter(value >= 0) |>
  arrange(name) |>
  pivot_wider(id_cols = c(id_sample:Gaussian_10km))

```


```{r}
saveRDS(smpds_modern_pollen_ext, "Data/Input/EUROP_tree_extraction_and_pollen_modern.rds")

saveRDS(latam_modern_pollen_ext, "Data/Input/LATAM_tree_extraction_and_pollen_modern.rds")

```




Visualizacion
```{r}
aux_plot_smpds <- smpds_ext_gauss |> pivot_longer(cols = -c(id_sample, entity_name, latitude, longitude))

aux_plot_latam <- latam_ext_gauss |> pivot_longer(cols = -c(id_sample, entity_name, latitude, longitude))
```



```{r}
ggplot() +
geom_sf(data = land_polyg_latam, fill = "grey75", color = "grey50") +
  geom_point(data = aux_plot_latam,
             aes(x = longitude, y = latitude, color = value), size = 1.5) +
  facet_wrap(~name) +
  scale_color_gradientn(colours = hcl.colors(11, "ag_Sunset", rev = T)) +
  scale_x_continuous(expand = c(0,0)) +
  scale_y_continuous(expand = c(0,0)) +
  labs(x=NULL, y=NULL) +
  theme_bw()
```



```{r}
ggplot() +
geom_sf(data = land_polyg_eur, fill = "grey75", color = "grey50") +
  geom_point(data = aux_plot_smpds,
             aes(x = longitude, y = latitude, color = value), size = 1.5) +
  facet_wrap(~name) +
  scale_color_gradientn(colours = hcl.colors(11, "ag_Sunset", rev = T)) +
  scale_x_continuous(expand = c(0,0)) +
  scale_y_continuous(expand = c(0,0)) +
  labs(x=NULL, y=NULL) +
  theme_bw()
```






