---
title: "Untitled"
output: html_document
date: "2026-07-05"
---


```{r}
#You can install the released version of fxTWAPLS from CRAN with:
#install.packages("fxTWAPLS")
library(tidyverse)
library(fxTWAPLS)
library(foreach)
```


```{r}
# Load and prepare land polygon for South America
land_polyg_latam <- sf::st_read(
  "H:/Mi unidad/Research/Natural_earth_data/Land_polygon_large_ne_10m_land/ne_10m_land.shp"
) |>
  sf::st_transform(crs = 4326) |>
  sf::as_Spatial() |>
  raster::crop(raster::extent(-118, -33, -55, 32)) |>
  sf::st_as_sf()

ggplot() + geom_sf(data = land_polyg_latam)


# Load and prepare land polygon for Europe
land_polyg_eur <- sf::st_read(
  "H:/Mi unidad/Research/Natural_earth_data/Land_polygon_large_ne_10m_land/ne_10m_land.shp") |>
  sf::st_transform(crs = 4326) |>
  sf::as_Spatial() |>
  raster::crop(raster::extent(-20, 62, 29, 75)) |> #min,x, max.x, min.y, max.y
  sf::st_as_sf()

ggplot() + geom_sf(data = land_polyg_eur)
```


1. Setup – define constants and load data
```{r}
iteration <- "i1" 
my_path <-"Data/Processed/Output_calibration_and_reconstruction/"

```


```{r}
# Load data (as before)
europe_extraction <- readRDS("Data/Input/EUROP_tree_extraction_and_pollen_modern.rds")
#set.seed(9751); europe_extraction <- sample_n(europe_extraction, size = 500)

latam_extraction <- readRDS("Data/Input/LATAM_tree_extraction_and_pollen_modern.rds")
#set.seed(9751); latam_extraction <- sample_n(latam_extraction, size = 500)
```


Chunk 1: Initial set up and load data
```{r}
# Definir las columnas target (las de extracción de raster)
target_cols <- c("Tree_Point", "Tree_Buffer_0.75km", "Tree_Buffer_1.5km",
                 "Tree_Buffer_3km", "Tree_Buffer_6km", "Tree_Buffer_12km",
                 "Tree_Buffer_24km", "Tree_Buffer_50km",
                 "Gaussian_0.5km", "Gaussian_10km")

# Identificar las columnas que NO son target (identificadores + taxa)
# Para LATAM
id_cols <- c("id_sample", "entity_name", "latitude", "longitude", 
                   "elevation", "hill_n2")
```



```{r}
#=========== LATAM ========
taxa_cols_latam <- setdiff(names(latam_extraction), 
                          c(id_cols, target_cols))
# Crear una lista de dataframes para LATAM, cada uno con un target diferente
latam_target_list <- list()

for (target in target_cols) {
  # Seleccionar: identificadores + el target actual + todas las taxa
  latam_target_list[[target]] <- latam_extraction %>%
    select(all_of(c(id_cols, target, taxa_cols_latam)))
}



#======= EUROPE ========
taxa_cols_europe <- setdiff(names(europe_extraction), 
                          c(id_cols, target_cols))

europe_target_list <- list()

for (target in target_cols) {
  # Seleccionar: identificadores + el target actual + todas las taxa
  europe_target_list[[target]] <- europe_extraction %>%
    select(all_of(c(id_cols, target, taxa_cols_europe)))
}




latam_target_list[["Tree_Point"]]
europe_target_list[["Tree_Point"]]
```



```{r}
#test_Tree_Point <- latam_target_list[["Tree_Point"]]

#target_running <-  "Tree_Point"

#modern_latam <- test_Tree_Point |> 
 # filter(.data[[target_running]] > 0) |>
  #pivot_longer(cols = -c(id_sample:target_running),names_to = "taxa") |> filter(value > 0)

#aux2 <- modern_latam |> group_by(taxa) |> mutate(count_taxa = n()) |> ungroup() |> filter(count_taxa >= 10) |> dplyr::select(-count_taxa)

#modern_latam <- aux2 |> group_by(id_sample) |> 
 # mutate(value = value / sum(value)) |> ungroup() |> arrange(taxa) |> 
 # pivot_wider(id_cols = c(id_sample:target_running), names_from = "taxa",values_fill = 0) |>
 # select(where(is.numeric)) |> dplyr::group_by(latitude,longitude) |> 
 # dplyr::summarise_all(mean) |> dplyr::ungroup() |> dplyr::mutate(id_sample = paste0("ID_",dplyr::row_number())) |>
 # dplyr::select(id_sample,everything())
```




```{r}
# Procesar toda la lista de LATAM con promediado por lat/lon
latam_prepared <- map2(
  latam_target_list,
  names(latam_target_list),
  ~ {
    df <- .x
    target <- .y
    
    cat("Procesando LATAM -", target, "\n")
    
    # 1. Pivot longer (excluyendo columnas desde id_sample hasta target)
    modern_long <- df %>%
      filter(.data[[target]] > 0) |>
      pivot_longer(cols = -c(id_sample:all_of(target)), names_to = "taxa") %>%
      filter(value > 0)
    
    # 2. Filtrar taxa con >= 10 ocurrencias
    taxa_keep <- modern_long %>%
      group_by(taxa) %>%
      summarise(n = n(), .groups = "drop") %>%
      filter(n >= 10) %>%
      pull(taxa)
    
    # 3. Re-normalizar y pivot wide
    modern_wide <- modern_long %>%
      filter(taxa %in% taxa_keep) %>%
      group_by(id_sample) %>%
      mutate(value = value / sum(value)) %>%
      ungroup() %>%
      arrange(taxa) %>%
      pivot_wider(
        id_cols = c(id_sample:all_of(target)),
        names_from = "taxa",
        values_from = "value",
        values_fill = 0
      )
    
    # 4. Seleccionar SOLO columnas numéricas y promediar por lat/lon
    modern_wide %>%
     # select(where(is.numeric)) %>%
      #group_by(latitude, longitude) %>%
      #summarise(across(everything(), mean, .names = "{.col}"), .groups = "drop") %>%
      mutate(id_sample = paste0("ID_", row_number())) %>%
      select(id_sample, everything())
  }
)

# Verificar resultados
#names(latam_prepared)
latam_prepared[["Tree_Buffer_50km"]]
```




```{r}
#test_Tree_Point <- europe_target_list[["Tree_Point"]]

#target_running <-  "Tree_Point"

#modern_europe <- test_Tree_Point |> select(where(is.numeric)) |> dplyr::group_by(latitude,longitude) |> dplyr::summarise_all(mean) |> dplyr::ungroup() |> 
 # dplyr::mutate(id_sample = paste0("ID_",dplyr::row_number())) |> dplyr::select(id_sample,everything())
  
```

```{r}
# Procesar EUROPE - SOLO promediar por lat/lon (sin procesamiento de polen)
europe_prepared <- map2(
  europe_target_list,
  names(europe_target_list),
  ~ {
    df <- .x
    target <- .y
    
    cat("Procesando EUROPE -", target, "\n")
    
    # Seleccionar SOLO columnas numéricas, promediar por lat/lon
    df %>%
     # select(where(is.numeric)) %>%
     # group_by(latitude, longitude) %>%
     # summarise(across(everything(), mean, .names = "{.col}"), .groups = "drop") %>%
      mutate(id_sample = paste0("ID_", row_number())) %>%
      select(id_sample, everything())
  }
)

# Verificar
names(europe_prepared)
#glimpse(europe_prepared[["Tree_Point"]], width = 1)
```




Chunk 1: Extraer componentes para LATAM
```{r}
# Extraer componentes para LATAM
latam_twapls_data <- map2(
  latam_prepared,
  names(latam_prepared),
  ~ {
    df <- .x
    target <- .y
    
    # Identificar columnas fijas (no son taxa)
    id_cols_present <- intersect(id_cols, names(df))
    
    # El target y las columnas fijas se excluyen de las taxa
    exclude <- c(id_cols_present, target)
    taxa_cols <- setdiff(names(df), exclude)
    
    list(
      taxa = df %>% select(all_of(taxa_cols)),
      target = df[[target]],
      coords = df %>% select(longitude, latitude),
      ids = df$id_sample
    )
  }
)
```



Chunk 1: Extraer componentes para EUROPE
```{r}
# Extraer componentes para EUROPE
europe_twapls_data <- map2(
  europe_prepared,
  names(europe_prepared),
  ~ {
    df <- .x
    target <- .y
    
    id_cols <- c("id_sample", "latitude", "longitude", "elevation", "hill_n2")
    id_cols_present <- intersect(id_cols, names(df))
    
    exclude <- c(id_cols_present, target)
    taxa_cols <- setdiff(names(df), exclude)
    
    list(
      taxa = df %>% select(all_of(taxa_cols)),
      target = df[[target]],
      coords = df %>% select(longitude, latitude),
      ids = df$id_sample
    )
  }
)

# Verificar un ejemplo
names(latam_twapls_data)

latam_twapls_data[["Tree_Point"]]$target[1:5]
```



Chunk 2: Configurar paralelización y ejecutar TWAPLS para LATAM

```{r, warning=FALSE}
# Número de CPUs
CPUS <- 8

# Ejecutar TWAPLS para LATAM (todos los targets)
latam_results <- map2(
  latam_twapls_data,
  names(latam_twapls_data),
  ~ {
    cat("\n=== LATAM -", .y, "===\n")
    
    taxa <- .x$taxa
    target <- .x$target
    coords <- .x$coords
    
    # 1. Ajuste del modelo
    fit <- TWAPLS.w2(taxa, target, nPLS = 5, 
                     usefx = TRUE, fx_method = "pspline", bin = 0.08)
    
    # 2. Matriz de distancias
    dist_mat <- get_distance(coords, cpus = CPUS)
    
    # 3. Pseudo‑sitios para validación cruzada
    pseudo <- get_pseudo(dist_mat, target, cpus = CPUS)
    
    # 4. Validación cruzada - USANDO la sintaxis de tu código original
    cv_res <- cv.pr.w(taxa, target, nPLS = 5,
                      TWAPLS.w2,           # fit.fun (posicional)
                      TWAPLS.predict.w,    # pred.fun (posicional)
                      pseudo = pseudo,
                      usefx = TRUE,
                      fx_method = "pspline",
                      bin = 0.08,
                      cpus = CPUS,
                      test_mode = FALSE) %>% pb()
    
    # 5. Test aleatorio de permutaciones
    rand_test <- rand.t.test.w(cv_res, n.perm = 999) %>%
      as_tibble() %>%
      mutate(comp = row_number())
    
    # 6. Mejor componente
    best_comp <- rand_test %>%
      filter(p < 0.01) %>%
      slice_min(RMSEP) %>%
      pull(comp)
    
     # 6. Mejor componente
    p_val <- rand_test %>%
      filter(p < 0.01) %>%
      slice_min(RMSEP) %>%
      pull(p)
    
    if (length(best_comp) == 0) {
      best_comp <- rand_test %>% slice_min(RMSEP) %>% pull(comp)
      cat("  -> Ningún componente significativo, se usa el de menor RMSEP (comp", best_comp, ")\n")
    } else {
      cat("  -> Mejor componente:", best_comp, "\n")
    }
    
    # 7. Observados vs predichos
    obs_pred <- data.frame(
      Observed = cv_res$test.x,
      Predicted = cv_res[[paste0("comp", best_comp)]]
    )
    
    # 8. Métricas
    rmsep <- sqrt(mean((obs_pred$Observed - obs_pred$Predicted)^2))
    r2 <- cor(obs_pred$Observed, obs_pred$Predicted)^2
    
    performance <- tibble(
      region = "LATAM",
      target = .y,
      best_comp = best_comp,
      p_val = p_val,
      RMSEP = rmsep,
      R2 = r2
    )
    
    list(
      target = .y,
      region = "LATAM",
      cv = cv_res,
      rand_test = rand_test,
      best_comp = best_comp,
      obs_pred = obs_pred,
      performance = performance
    )
  }
)
```


```{r}
saveRDS(latam_results, file = paste(my_path,"latam_tree_recons_results_",iteration,".rds", sep=""))
```


```{r}
latam_results <- readRDS("Data/Processed/Output_calibration_and_reconstruction/latam_tree_recons_results_i1.rds")
```



Chunk 1: Identificar el mejor target
```{r}
# LATAM - identificar mejor target (menor RMSEP)
latam_performance <- map_dfr(latam_results, ~ .x$performance)

best_latam_target <- latam_performance %>%
  slice_min(RMSEP) %>%
  pull(target)

#best_latam_rmsep <- latam_performance %>%
  #slice_min(RMSEP) %>%
  #pull(RMSEP)

latam_performance

cat("Mejor target en LATAM:", best_latam_target)
```


```{r}
write.csv(latam_performance, "Data/Processed/Output_calibration_and_reconstruction/latam_performance_i2.csv")
```


Chunk 2: Crear dataframe diagnóstico para LATAM (mejor target)
```{r}
# Extraer el mejor resultado de LATAM
latam_best_result <- latam_results[[best_latam_target]]

# Extraer los datos preparados originales para ese target
latam_best_data <- latam_prepared[[best_latam_target]]


# Verificar que tienen el mismo número de filas
cat("Número de filas en obs_pred:", nrow(latam_best_result$obs_pred), "\n")
cat("Número de filas en datos preparados:", nrow(latam_best_data), "\n")



# Crear dataframe diagnóstico para LATAM
latam_diagnostic <- latam_best_data %>%
  # Unir con observed y predicted
  bind_cols(
    Observed = latam_best_result$obs_pred$Observed,
    Predicted = latam_best_result$obs_pred$Predicted) %>%
  # Calcular métricas de error
  mutate(
    Residual = Observed - Predicted,
    Abs_Residual = abs(Residual),
    Pct_Error = (Abs_Residual / (Observed + 0.001)) * 100,  # +0.001 para evitar división por cero
    Squared_Error = (Observed - Predicted)^2,
    Relative_Error = ifelse(Observed > 0, (Observed - Predicted) / Observed, NA),
  ) %>%
  # Agregar columna de diagnóstico de calidad
  mutate(
    Quality = case_when(
      Abs_Residual < 0.1 ~ "Excellent",
      Abs_Residual < 0.2 ~ "Good",
      Abs_Residual < 0.3 ~ "Regular",
      TRUE ~ "Poor"
    )
  ) %>%
  # Reorganizar columnas para mejor visualización
  select(id_sample, entity_name, latitude, longitude, elevation, hill_n2,
         Observed, Predicted, Residual, Abs_Residual, Pct_Error, Squared_Error, Relative_Error, Quality,
         everything())

# Ver el resultado
head(latam_diagnostic[, 1:15])
```



```{r}
# LATAM - mejores y peores predicciones
latam_best_sites <- latam_diagnostic %>%
  arrange(Abs_Residual) %>%
  select(id_sample, ame, entity_nlatitude, longitude, elevation, Observed, Predicted, Abs_Residual, Quality) %>%
  head(50)

latam_worst_sites <- latam_diagnostic %>%
  arrange(desc(Abs_Residual)) %>%
  select(id_sample, latitude, longitude, elevation, Observed, Predicted, Abs_Residual, Quality) %>%
  head(50)
```




```{r}
p1 <- ggplot(latam_diagnostic, aes(x = Abs_Residual)) +
  geom_histogram(bins = 30, fill = "darkgreen", alpha = 0.7) +
  geom_vline(xintercept = median(latam_diagnostic$Abs_Residual), 
             color = "red", linetype = "dashed", linewidth = 1) +
  labs(title = paste("LATAM:", best_latam_target),
       subtitle = paste("Median =", 
                        round(median(latam_diagnostic$Abs_Residual), 4)),
       x = "Absolute error", y = "Freq") +
  theme_bw()

p1

p2 <- ggplot() +
  geom_point(data = latam_diagnostic, aes(x = Observed, y = Predicted, color = Quality), alpha = 0.6, size = 2) +
  geom_abline(slope = 1, intercept = 0, linetype = "dashed", color = "gray40") +
   geom_point(data = latam_worst_sites, aes(x = Observed, y = Predicted),shape=8, size = 0.4, colour="gray20") +
  coord_fixed() +
  labs(title = paste("LATAM:", best_latam_target)) +
  theme_bw()

p2
```



```{r}
lims <- range(c(latam_diagnostic$Observed,
                latam_diagnostic$Predicted),
              na.rm = TRUE)
breaks <- pretty(lims, n = 5)

p3 <- ggplot() +
  geom_sf(data = land_polyg_latam) +
  geom_point(data = latam_diagnostic,
             aes(x = longitude, y = latitude, colour = Observed)) +
  scale_color_gradientn(
    colours = hcl.colors(11, "ag_Sunset", rev = TRUE),
    limits = lims,
    breaks = breaks
  ) +
  scale_x_continuous(expand = c(0,0)) +
  scale_y_continuous(expand = c(0,0)) +
  labs(x = NULL, y = NULL) +
  theme_bw()
p3

p4 <- ggplot() +
  geom_sf(data = land_polyg_latam) +
  geom_point(data = latam_diagnostic,
             aes(x = longitude, y = latitude, colour = Predicted)) +
  scale_color_gradientn(
    colours = hcl.colors(11, "ag_Sunset", rev = TRUE),
    limits = lims,
    breaks = breaks
  ) +
  scale_x_continuous(expand = c(0,0)) +
  scale_y_continuous(expand = c(0,0)) +
  labs(x = NULL, y = NULL) +
  theme_bw()
p4
```


```{r}
# Modificar los plots (sin título individual)
p3 <- p3 + 
  labs(colour = "Tree fract") +
  theme(legend.text = element_text(angle = 90, hjust = 0.5, vjust = 0.5),
        legend.title = element_text(angle = 0, hjust = 0.5, vjust = 0.8))

p4 <- p4 + 
  labs(colour = "Tree fract") +
  theme(legend.text = element_text(angle = 90, hjust = 0.5, vjust = 0.5),
        legend.title = element_text(angle = 0, hjust = 0.5, vjust = 0.8))

# Crear el arreglo
fig <- ggarrange(p3, p4, 
          ncol = 2, 
          common.legend = TRUE,
          legend = "bottom",
          labels = c("A) Observed", "B) Predicted"),
          font.label = list(size = 12, face = "bold", color = "black"),
          hjust = -0.2,
          vjust = 0.6)

# Añadir título común
annotate_figure(fig,
                top = text_grob(paste("LATAM:", best_latam_target), 
                               face = "bold", 
                               size = 12))
```





```{r}
p4 <- ggplot() +
  geom_sf(data = land_polyg_latam) +
  geom_point(data = latam_diagnostic,
             aes(x = longitude, y = latitude, colour = Squared_Error)) +
  scale_color_gradientn(
    colours = hcl.colors(11, "Batlow", rev = TRUE)) +
  scale_x_continuous(expand = c(0,0)) +
  scale_y_continuous(expand = c(0,0)) +
  labs(x = NULL, y = NULL,
       title="Squared Error",
       subtitle=paste("LATAM:", best_latam_target)) +
  theme_bw()

p4

p5 <- ggplot() +
  geom_sf(data = land_polyg_latam) +
  geom_point(data = latam_diagnostic,
             aes(x = longitude, y = latitude, colour = Abs_Residual)) +
  scale_color_gradientn(
    colours = hcl.colors(11, "Batlow", rev = TRUE)) +
  scale_x_continuous(expand = c(0,0)) +
  scale_y_continuous(expand = c(0,0)) +
  labs(x = NULL, y = NULL,
       title="Absolute residual",
       subtitle=paste("LATAM:", best_latam_target)) +
  theme_bw()

p5
```



```{r}
# 1. Calcular límites comunes para Squared_Error y Abs_Residual
lims_residuals <- range(c(latam_diagnostic$Squared_Error,
                          latam_diagnostic$Abs_Residual),
                        na.rm = TRUE)
breaks_residuals <- pretty(lims_residuals, n = 5)

# 2. Re-crear los plots con escala común y sin títulos/subtítulos
p4 <- ggplot() +
  geom_sf(data = land_polyg_latam) +
  geom_point(data = latam_diagnostic,
             aes(x = longitude, y = latitude, colour = Squared_Error)) +
  scale_color_gradientn(
    colours = hcl.colors(11, "Batlow", rev = TRUE),
    limits = lims_residuals,      # <-- Escala común
    breaks = breaks_residuals     # <-- Cortes comunes
  ) +
  scale_x_continuous(expand = c(0,0)) +
  scale_y_continuous(expand = c(0,0)) +
  labs(x = NULL, y = NULL, colour = "Residuals") +  # Título de leyenda común
  ggtitle("Squared Error") +  # Título individual
  theme_bw() +
  theme(plot.title = element_text(hjust = 0.5, face = "bold"),
        legend.text = element_text(angle = 90, hjust = 0.5, vjust = 0.5))

p5 <- ggplot() +
  geom_sf(data = land_polyg_latam) +
  geom_point(data = latam_diagnostic,
             aes(x = longitude, y = latitude, colour = Abs_Residual)) +
  scale_color_gradientn(
    colours = hcl.colors(11, "Batlow", rev = TRUE),
    limits = lims_residuals,      # <-- Escala común
    breaks = breaks_residuals     # <-- Cortes comunes
  ) +
  scale_x_continuous(expand = c(0,0)) +
  scale_y_continuous(expand = c(0,0)) +
  labs(x = NULL, y = NULL, colour = "Residuals") +  # Título de leyenda común
  ggtitle("Absolute Residual") +  # Título individual
  theme_bw() +
  theme(plot.title = element_text(hjust = 0.5, face = "bold"),
        legend.text = element_text(angle = 90, hjust = 0.5, vjust = 0.5))

# 3. Juntar con ggarrange
library(ggpubr)

fig_residuals <- ggarrange(p4, p5, 
                           ncol = 2, 
                           common.legend = TRUE,
                           legend = "bottom",
                           labels = NULL)  # Sin labels porque ya tienen títulos

# 4. Añadir título común (opcional)
annotate_figure(fig_residuals,
                top = text_grob(paste("LATAM:", best_latam_target), 
                               face = "bold", 
                               size = 16))
```




```{r}
# 1. Calcular límites comunes para elevation (de ambos datasets)
lims_elev <- range(c(latam_worst_sites$elevation,
                     latam_best_sites$elevation),
                   na.rm = TRUE)
breaks_elev <- pretty(lims_elev, n = 5)

# 2. Re-crear los plots con escala correcta
p4 <- ggplot() +
  geom_sf(data = land_polyg_latam) +
  geom_point(data = latam_worst_sites, 
             aes(x = longitude, y = latitude, colour = elevation)) +
  scale_color_gradientn(
    colours = hcl.colors(11, "Lajolla", rev = T),
    limits = lims_elev,      # <-- Límites de elevación
    breaks = breaks_elev     # <-- Cortes de elevación
  ) +
  scale_x_continuous(expand = c(0,0)) +
  scale_y_continuous(expand = c(0,0)) +
  labs(x = NULL, y = NULL, colour = "Elevation") +  # Título de leyenda
  ggtitle("Worst 50 sites") +  # Título identificador
  theme_bw() +
  theme(plot.title = element_text(hjust = 0.5, face = "bold"))

p5 <- ggplot() +
  geom_sf(data = land_polyg_latam) +
  geom_point(data = latam_best_sites, 
             aes(x = longitude, y = latitude, colour = elevation)) +
  scale_color_gradientn(
    colours = hcl.colors(11, "Lajolla", rev = T),  # <-- Corregido: 11
    limits = lims_elev,      # <-- Límites de elevación
    breaks = breaks_elev     # <-- Cortes de elevación
  ) +
  scale_x_continuous(expand = c(0,0)) +
  scale_y_continuous(expand = c(0,0)) +
  labs(x = NULL, y = NULL, colour = "Elevation") +
  ggtitle("Best 50 sites") +
  theme_bw() +
  theme(plot.title = element_text(hjust = 0.5, face = "bold"))

# 3. Verificar los plots individualmente
p4
p5
```


```{r}
library(ggpubr)

# Juntar con leyenda común
fig_sites <- ggarrange(p4, p5, 
                       ncol = 2, 
                       common.legend = TRUE,
                       legend = "bottom",
                       labels = NULL)  # Sin labels porque tienen títulos

# Añadir título común
annotate_figure(fig_sites,
                top = text_grob("Elevation at Best and Worst Sites", 
                               face = "bold", 
                               size = 16))
```




```{r}
# Resumen estadístico de los errores
cat("\n=== RESUMEN DIAGNÓSTICO LATAM (", best_latam_target, ") ===\n")
latam_diagnostic %>%
  summarise(
    n = n(),
    Mean_Observed = mean(Observed),
    Mean_Predicted = mean(Predicted),
    Mean_Residual = mean(Residual),
    Mean_Abs_Residual = mean(Abs_Residual),
    Median_Abs_Residual = median(Abs_Residual),
    RMSE = sqrt(mean(Squared_Error)),
    Max_Abs_Residual = max(Abs_Residual),
    Pct_Excelente = mean(Quality == "Excelente") * 100,
    Pct_Bueno = mean(Quality == "Bueno") * 100,
    Pct_Regular = mean(Quality == "Regular") * 100,
    Pct_Pobre = mean(Quality == "Pobre") * 100
  ) %>%
  print()

cat("\n=== RESUMEN DIAGNÓSTICO EUROPE (", best_europe_target, ") ===\n")
europe_diagnostic %>%
  summarise(
    n = n(),
    Mean_Observed = mean(Observed),
    Mean_Predicted = mean(Predicted),
    Mean_Residual = mean(Residual),
    Mean_Abs_Residual = mean(Abs_Residual),
    Median_Abs_Residual = median(Abs_Residual),
    RMSE = sqrt(mean(Squared_Error)),
    Max_Abs_Residual = max(Abs_Residual),
    Pct_Excelente = mean(Quality == "Excelente") * 100,
    Pct_Bueno = mean(Quality == "Bueno") * 100,
    Pct_Regular = mean(Quality == "Regular") * 100,
    Pct_Pobre = mean(Quality == "Pobre") * 100
  ) %>%
  print()
```









#########
#########
#########


Chunk: Graficar observado vs predicho para todos los targets (LATAM)
```{r}
# Función para crear gráficos de todos los targets de LATAM
walk2(
  latam_results,
  names(latam_results),
  ~ {
    p <- ggplot(.x$obs_pred, aes(x = Observed, y = Predicted)) +
      geom_point(alpha = 0.5, size = 1.5, color = "dodgerblue2") +
      geom_abline(slope = 1, intercept = 0, linetype = "dashed", color = "gray40") +
      geom_smooth(method = "lm", se = FALSE, color = "firebrick2", linewidth = 0.7) +
      coord_fixed() +
      labs(title = paste("LATAM -", .y),
           subtitle = paste("RMSEP =", round(.x$performance$RMSEP, 4),
                            " | R² =", round(.x$performance$R2, 4),
                            " | Component:", .x$best_comp)) +
      theme_bw()
    
    print(p)
  }
)
```






