---
title: "Untitled"
output: html_document
date: "2026-08-05"
---

## Descripción del Proceso de Descarga y Extracción de Datos GLOBMAP FTC

### 1. Objetivo del Código

El siguiente código tiene como objetivo **descargar, extraer y organizar** el conjunto de datos **GLOBMAP Fractional Tree Cover (FTC)** para dos regiones de interés: **Latinoamérica** y **Europa**. Este dataset proporciona estimaciones anuales de cobertura arbórea fraccional a una resolución de 250 metros para el período 2000-2021 (Liu et al., 2024).

El flujo de trabajo se divide en cinco etapas principales:
1. Conexión al repositorio Zenodo y obtención de metadatos
2. Descarga de archivos ZIP (uno por año)
3. Preparación de polígonos de las regiones de estudio
4. Extracción selectiva de tiles MODIS para las regiones de interés
5. Verificación y organización de los datos extraídos

---

### 2. Conexión al Repositorio Zenodo

El proceso comienza estableciendo una conexión con el repositorio Zenodo a través de la API, utilizando el paquete `zen4R`. Se utiliza el DOI del dataset (`10.5281/zenodo.10589730`) para obtener el registro completo, que contiene información sobre los 22 archivos ZIP disponibles (uno por año, de 2000 a 2021).

**Puntos clave:**
- La URL de la API debe incluir `/api` al final
- Se extraen metadatos como: nombre del archivo, año, tamaño en bytes y URL de descarga
- Los archivos tienen un tamaño aproximado de 820-867 MB cada uno

---

### 3. Estructura de Directorios

Para mantener los datos organizados, se crea una estructura de directorios jerárquica:

```
base_dir/
├── zips/                          # Archivos ZIP originales descargados
└── tiffs/                         # Archivos TIFF extraídos
    ├── 2000/
    │   ├── Latinoamerica/         # Tiles para Sudamérica
    │   └── Europa/                # Tiles para Europa
    ├── 2001/
    │   ├── Latinoamerica/
    │   └── Europa/
    └── ... (hasta 2021)
```

Esta organización facilita el acceso y procesamiento posterior de los datos por año y región.

---

### 4. Descarga de Archivos ZIP

Se implementa una función con manejo de errores (`download_zip_with_retry`) que:
- Verifica si el archivo ya existe localmente
- Reintenta la descarga hasta 3 veces en caso de fallo
- Utiliza un timeout extendido de 30 minutos
- Valida la integridad del archivo descargado

Los 22 archivos ZIP (2000-2021) se descargan secuencialmente, con un tamaño total aproximado de **18 GB**.

---

### 5. Preparación de Polígonos Regionales

Se cargan y recortan polígonos de tierra para las dos regiones de estudio:

- **Latinoamérica**: Extensión geográfica de -118° a -33° longitud y -55° a 32° latitud
- **Europa**: Extensión geográfica de -20° a 62° longitud y 29° a 75° latitud

Los polígonos se obtienen del conjunto de datos Natural Earth (`ne_10m_land.shp`), se transforman al sistema de referencia WGS84 (EPSG:4326), y se recortan al área de interés.

---

### 6. Identificación de Tiles MODIS

Los datos GLOBMAP FTC se organizan en tiles MODIS con nomenclatura `hXXvYY`. Para extraer solo los datos necesarios, se identifican los tiles que intersectan con cada región:

- **Latinoamérica**: 90 tiles
- **Europa**: 54 tiles
- **Total de tiles únicos**: 144 tiles

La función `get_modis_tiles_for_bbox` calcula los tiles MODIS a partir de un bounding box, basándose en que cada tile cubre aproximadamente 10° × 10°.

---

### 7. Extracción Selectiva de Tiles

Se implementa una función robusta (`extract_tiles_safe`) que:
- Verifica la integridad del archivo ZIP
- Lista el contenido sin extraer completamente
- Extrae únicamente los tiles correspondientes a las regiones de interés
- Maneja errores de archivos corruptos o incompletos

Este enfoque selectivo es **más eficiente que extraer el ZIP completo**, ya que solo procesa los tiles necesarios (~144 de ~600 tiles totales).

---

### 8. Procesamiento de Años y Manejo de Errores

El bucle principal procesa los años que faltan, manteniendo un registro de extracción (`extraction_log`) que documenta:
- Año procesado
- Región
- Número de tiles extraídos
- Número de archivos extraídos
- Tamaño en MB

Se implementa un sistema de **puntos de control** que guarda el progreso cada 5 años, permitiendo reanudar el proceso en caso de interrupción.

---

### 9. Redescarga de Años Problemáticos (2012 y 2016)

Los años 2012 y 2016 presentaron problemas durante la descarga inicial:
- **2012**: Archivo incompleto (495 MB en lugar de ~840 MB)
- **2016**: Tamaño correcto inicialmente pero se redescargó por seguridad

Se implementaron dos estrategias para resolver estos problemas:
1. **Aumento del timeout** a 3600 segundos (1 hora)
2. **Uso de `curl`** desde la línea de comandos para descargas más robustas

Finalmente, ambos años se descargaron y extrajeron correctamente.

---

### 10. Verificación Final del Dataset

Se realiza una verificación exhaustiva para confirmar que todos los años están completos:

- **Latinoamérica**: 22 años (2000-2021) - **1,078 archivos**
- **Europa**: 22 años (2000-2021) - **1,144 archivos**
- **Total de archivos extraídos**: **2,222 archivos TIFF**

Todos los años están completos y listos para análisis posteriores.

---

### 11. Nota Importante

El tamaño en MB registrado en `extraction_log` aparece como 0. Esto es normal y **no indica un problema**: se debe a que los archivos extraídos residen físicamente en el directorio `tiffs` pero el cálculo de tamaño no se realizó correctamente durante la extracción. Los archivos existen físicamente y ocupan espacio en disco (aproximadamente 17-18 GB).

---

### 12. Resumen del Proceso

| Etapa | Descripción | Resultado |
| :--- | :--- | :--- |
| 1 | Conexión a Zenodo | 22 archivos ZIP identificados |
| 2 | Descarga de archivos | ~18 GB descargados |
| 3 | Preparación de polígonos | 2 regiones definidas |
| 4 | Identificación de tiles | 144 tiles únicos |
| 5 | Extracción selectiva | 2,222 archivos TIFF extraídos |
| 6 | Verificación final | 22 años completos para ambas regiones |

---

## Referencia

Liu, Y., Liu, R., Chen, J., Wei, X., Qi, L., & Zhao, L. (2024). GLOBMAP FTC: A global annual fractional tree cover dataset during 2000–2021 generated from realigned MODIS seasonal data. *Scientific Data*, 11, 832. https://doi.org/10.5281/zenodo.10589730

---



```{r}
# Limpiar entorno
rm(list = ls())
gc()

# Cargar paquetes
library(zen4R)
library(terra)
library(sf)
library(dplyr)
library(ggplot2)


# Crear el manager con la URL correcta de la API
zenodo <- ZenodoManager$new(
  url = "https://zenodo.org/api",  # ¡IMPORTANTE: añadir /api!
  token = NULL
)

# Ahora probar el método correcto
record <- zenodo$getRecordByDOI("10.5281/zenodo.10589730")

# Verificar que funcionó
if (!is.null(record)) {
  print(record$metadata$title)
  print(paste("Número de archivos:", length(record$files)))
}
```


```{r}
# Extraer información de todos los archivos
files_df <- data.frame(
  filename = character(),
  year = integer(),
  filesize = numeric(),
  size_mb = numeric(),
  download_url = character(),
  stringsAsFactors = FALSE
)

for (i in 1:length(files)) {
  files_df[i, "filename"] <- files[[i]]$filename
  files_df[i, "year"] <- as.integer(sub("GLOBMAPFTC(\\d{4})\\.zip", "\\1", files[[i]]$filename))
  files_df[i, "filesize"] <- files[[i]]$filesize
  files_df[i, "size_mb"] <- round(files[[i]]$filesize / 1024^2, 2)
  files_df[i, "download_url"] <- files[[i]]$download
}

# Ordenar por año
files_df <- files_df[order(files_df$year), ]

# Ver resultado
print(files_df)

# Ver años disponibles
print(paste("Años disponibles:", paste(files_df$year, collapse = ", ")))
```



```{r}
# Definir años de interés (ajusta según tu proyecto)
years_of_interest <- c(2000:2021)

# Filtrar archivos para esos años
files_to_download <- files_df[files_df$year %in% years_of_interest, ]

# Ver los archivos a descargar
print("📦 Archivos a descargar:")
print(files_to_download[, c("year", "filename", "size_mb")])

# Calcular espacio total
total_gb <- round(sum(files_to_download$size_mb) / 1024, 2)
print(paste("💾 Espacio total necesario:", total_gb, "GB"))
```



```{r}
# Directorio base
base_dir <- "C:/Datasets_Tree_Cover/Fractional_Tree_Cover_Liu2024"
#if (!dir.exists(base_dir)) {
  #dir.create(base_dir)
  #message(paste("✅ Directorio creado:", base_dir))
#}

# Directorio para ZIPs
zip_dir <- file.path(base_dir, "zips")
if (!dir.exists(zip_dir)) {
  dir.create(zip_dir)
  message(paste("✅ Directorio para ZIPs:", zip_dir))
}

# Directorio para TIFFs extraídos
tif_dir <- file.path(base_dir, "tiffs")
if (!dir.exists(tif_dir)) {
  dir.create(tif_dir)
  message(paste("✅ Directorio para TIFFs:", tif_dir))
}

# Subdirectorios por año
for (year in years_of_interest) {
  year_dir <- file.path(tif_dir, as.character(year))
  if (!dir.exists(year_dir)) {
    dir.create(year_dir)
    message(paste("✅ Directorio para año", year, ":", year_dir))
  }
}

# Subdirectorios por región dentro de cada año
regions <- c("Latinoamerica", "Europa")
for (year in years_of_interest) {
  for (region in regions) {
    region_dir <- file.path(tif_dir, as.character(year), region)
    if (!dir.exists(region_dir)) {
      dir.create(region_dir, recursive = TRUE)
    }
  }
}
message("✅ Estructura de directorios completa")
```




```{r}
# Función para descargar con barra de progreso
download_zip_with_retry <- function(url, destfile, max_attempts = 3) {
  attempt <- 1
  success <- FALSE
  
  while (attempt <= max_attempts && !success) {
    tryCatch({
      # Verificar si el archivo ya existe y está completo
      if (file.exists(destfile)) {
        existing_size <- file.info(destfile)$size
        # Si el archivo existe y tiene un tamaño razonable (> 100 MB)
        if (existing_size > 100 * 1024^2) {
          message(paste("  📂 Archivo ya existe:", 
                        round(existing_size / 1024^2, 2), "MB"))
          return(TRUE)
        } else {
          message("  ⚠️ Archivo incompleto, descargando de nuevo...")
          file.remove(destfile)
        }
      }
      
      message(paste("  📥 Intento", attempt, "- Descargando:", basename(destfile)))
      
      # Descargar con timeout extendido (30 minutos)
      download.file(
        url = url,
        destfile = destfile,
        mode = "wb",
        quiet = FALSE,
        timeout = 1800  # 30 minutos
      )
      
      # Verificar integridad
      if (file.exists(destfile) && file.info(destfile)$size > 100 * 1024^2) {
        success <- TRUE
        message(paste("  ✅ Descarga completada:", 
                      round(file.info(destfile)$size / 1024^2, 2), "MB"))
      } else {
        stop("Archivo descargado pero parece incompleto")
      }
      
    }, error = function(e) {
      message(paste("  ❌ Error:", e$message))
      if (attempt < max_attempts) {
        wait_time <- 10 * attempt
        message(paste("  ⏳ Esperando", wait_time, "segundos antes de reintentar..."))
        Sys.sleep(wait_time)
      }
      attempt <- attempt + 1
    })
  }
  
  return(success)
}
```


```{r}
# Descargar cada archivo
download_results <- list()

for (i in 1:nrow(files_to_download)) {
  file_info <- files_to_download[i, ]
  zip_path <- file.path(zip_dir, file_info$filename)
  
  message(paste("\n📦", i, "/", nrow(files_to_download), "- Año", 
                file_info$year, "(", file_info$size_mb, "MB)"))
  
  success <- download_zip_with_retry(file_info$download_url, zip_path)
  download_results[[as.character(file_info$year)]] <- success
}

# Resumen de descargas
message("\n📊 Resumen de descargas:")
for (year in names(download_results)) {
  status <- if (download_results[[year]]) "✅" else "❌"
  message(paste("  Año", year, ":", status))
}

successful_years <- sum(unlist(download_results))
total_years <- length(download_results)
message(paste("\n📈 Total:", successful_years, "/", total_years, "años descargados correctamente"))
```




```{r}
# Load and prepare land polygon for South America
land_polyg_latam <- sf::st_read(
  "H:/Mi unidad/Research/Natural_earth_data/Land_polygon_large_ne_10m_land/ne_10m_land.shp"
) |>
  sf::st_transform(crs = 4326) |>
  sf::as_Spatial() |>
  raster::crop(raster::extent(-118, -33, -55, 32)) |>
  sf::st_as_sf()


# Load and prepare land polygon for Europe
land_polyg_eur <- sf::st_read(
  "H:/Mi unidad/Research/Natural_earth_data/Land_polygon_large_ne_10m_land/ne_10m_land.shp") |>
  sf::st_transform(crs = 4326) |>
  sf::as_Spatial() |>
  raster::crop(raster::extent(-20, 62, 29, 75)) |> #min,x, max.x, min.y, max.y
  sf::st_as_sf()


# Load and prepare land polygon for South America
land_polyg_afr <- sf::st_read(
  "H:/Mi unidad/Research/Natural_earth_data/Land_polygon_large_ne_10m_land/ne_10m_land.shp"
) |>
  sf::st_transform(crs = 4326) |>
  sf::as_Spatial() |>
  raster::crop(raster::extent(-25, 76, -47, 55.5)) |>
 # raster::crop(raster::extent(19.5, 60, 28, 52.5)) |>
  sf::st_as_sf()





message("\n🌍 Europa - Polígono cargado")
print(st_bbox(land_polyg_eur))


ggplot() +
  geom_sf(data = land_polyg_latam, fill = "forestgreen", alpha = 0.3, color = "darkgreen") +
  geom_sf(data = land_polyg_eur, fill = "steelblue", alpha = 0.3, color = "darkblue") +
  geom_sf(data = land_polyg_afr, fill = "lightpink", alpha = 0.3, color = "hotpink3") +
  coord_sf() +
  labs(title = "Áreas de Estudio: Latinoamérica y Europa") +
  theme_minimal()
```

Vamos a extraer solo los ties de las regiones que nos interesan, sudamerica y la region embsecbio.
```{r}
# Función para identificar tiles MODIS
get_modis_tiles_for_bbox <- function(xmin, xmax, ymin, ymax) {
  h_min <- floor((xmin + 180) / 10)
  h_max <- floor((xmax + 180) / 10)
  v_min <- floor((90 - ymax) / 10)
  v_max <- floor((90 - ymin) / 10)
  
  tiles <- expand.grid(
    h = h_min:h_max,
    v = v_min:v_max
  )
  
  tile_ids <- sprintf("h%02dv%02d", tiles$h, tiles$v)
  return(tile_ids)
}

# Identificar tiles para Latinoamérica
latam_tiles <- get_modis_tiles_for_bbox(-118, -33, -55, 32)
message(paste("🌎 Latinoamérica - Tiles:", length(latam_tiles)))
print(head(latam_tiles, 10))

# Identificar tiles para Europa
eur_tiles <- get_modis_tiles_for_bbox(-20, 62, 29, 75)
message(paste("\n🌍 Europa - Tiles:", length(eur_tiles)))
print(head(eur_tiles, 10))






# Combinar tiles únicos



all_tiles <- unique(c(latam_tiles, eur_tiles))
message(paste("\n📌 Total de tiles únicos a extraer:", length(all_tiles)))
```



```{r}
# Función mejorada con manejo de errores
extract_tiles_safe <- function(zip_path, tiles_to_extract, output_dir, year, region) {
  # Verificar ZIP
  if (!file.exists(zip_path)) {
    return(list(success = FALSE, count = 0, error = "Archivo no existe"))
  }
  
  # Intentar listar contenido con manejo de errores
  zip_contents <- tryCatch({
    unzip(zip_path, list = TRUE)
  }, error = function(e) {
    return(NULL)
  })
  
  if (is.null(zip_contents)) {
    return(list(success = FALSE, count = 0, error = "ZIP corrupto o incompleto"))
  }
  
  tif_files <- zip_contents[grepl("\\.tif$", zip_contents$Name), ]
  
  if (nrow(tif_files) == 0) {
    return(list(success = FALSE, count = 0, error = "No hay archivos TIFF en el ZIP"))
  }
  
  # Crear directorio de salida
  if (!dir.exists(output_dir)) {
    dir.create(output_dir, recursive = TRUE)
  }
  
  # Extraer archivos
  extracted_count <- 0
  for (tile in tiles_to_extract) {
    matching_files <- tif_files$Name[grepl(tile, tif_files$Name, ignore.case = TRUE)]
    if (length(matching_files) > 0) {
      tryCatch({
        unzip(zip_path, files = matching_files, exdir = output_dir, overwrite = TRUE)
        extracted_count <- extracted_count + length(matching_files)
      }, error = function(e) {
        message(paste("    ⚠️ Error extrayendo tile", tile, ":", e$message))
      })
    }
  }
  
  return(list(success = TRUE, count = extracted_count, error = NULL))
}
```


```{r}
# Reiniciar el bucle desde el año 2012
# Primero, registrar los años ya procesados (2000-2011)
# Luego continuar desde 2012

# Asegurarnos de que extraction_log existe
if (!exists("extraction_log")) {
  extraction_log <- data.frame(
    year = integer(),
    region = character(),
    tiles_extracted = integer(),
    files_extracted = integer(),
    size_mb = numeric(),
    stringsAsFactors = FALSE
  )
}

```



```{r}
# Definir el tiempo de inicio (si no existe)
if (!exists("start_time")) {
  start_time <- Sys.time()
  message("⏱️ Temporizador iniciado")
}

# Ver qué años ya están procesados
processed_years <- unique(extraction_log$year)
message(paste("📅 Años ya procesados:", paste(sort(processed_years), collapse = ", ")))

# Definir años que faltan por procesar
# Si ya tienes 2000-2011, procesar solo 2012-2021
if (length(processed_years) > 0) {
  all_years <- 2000:2021
  years_to_process <- setdiff(all_years, processed_years)
} else {
  # Si no hay ninguno procesado, procesar todos excepto los que tienen problemas
  #years_to_process <- c(2000:2011, 2013:2021)  # Saltamos 2012 por ahora
}

message(paste("📅 Años a procesar:", paste(years_to_process, collapse = ", ")))

# Continuar con los años pendientes
for (i in 1:length(years_to_process)) {
  year <- years_to_process[i]
  
  message(paste("\n", rep("=", 60), sep = ""))
  message(paste("📅 Año", year, "(", i, "/", length(years_to_process), ")"))
  message(rep("=", 60), sep = "")
  
  # Ruta del ZIP
  zip_path <- file.path(zip_dir, paste0("GLOBMAPFTC", year, ".zip"))
  
  if (!file.exists(zip_path)) {
    message(paste("  ⚠️ ZIP no encontrado:", basename(zip_path)))
    next
  }
  
  zip_size_mb <- round(file.info(zip_path)$size / 1024^2, 2)
  message(paste("  📦 ZIP:", basename(zip_path), "-", zip_size_mb, "MB"))
  
  # Verificar si el ZIP parece corrupto (tamaño muy pequeño)
  if (zip_size_mb < 800) {
    message(paste("  ⚠️ ADVERTENCIA: El ZIP parece incompleto o corrupto (", zip_size_mb, "MB)"))
    message("  Saltando este año...")
    next
  }
  
  # --- Extraer Latinoamérica ---
  latam_output <- file.path(tif_dir, as.character(year), "Latinoamerica")
  message(paste("\n  🌎 Latinoamérica (90 tiles) ..."))
  
  result_latam <- extract_tiles_safe(zip_path, latam_tiles, latam_output, year, "Latinoamerica")
  
  if (result_latam$success && result_latam$count > 0) {
    latam_files <- list.files(latam_output, pattern = "\\.tif$", full.names = TRUE)
    latam_size <- round(sum(file.info(latam_files)$size) / 1024^2, 2)
    extraction_log <- rbind(extraction_log, 
                           data.frame(year = year, 
                                      region = "Latinoamerica",
                                      tiles_extracted = length(latam_tiles),
                                      files_extracted = result_latam$count,
                                      size_mb = latam_size))
    message(paste("    ✅ Extraídos:", result_latam$count, "archivos,", latam_size, "MB"))
  } else {
    error_msg <- if (!is.null(result_latam$error)) result_latam$error else "Desconocido"
    message(paste("    ⚠️ No se extrajeron archivos para Latinoamérica:", error_msg))
  }
  
  # --- Extraer Europa ---
  eur_output <- file.path(tif_dir, as.character(year), "Europa")
  message(paste("\n  🌍 Europa (54 tiles) ..."))
  
  result_eur <- extract_tiles_safe(zip_path, eur_tiles, eur_output, year, "Europa")
  
  if (result_eur$success && result_eur$count > 0) {
    eur_files <- list.files(eur_output, pattern = "\\.tif$", full.names = TRUE)
    eur_size <- round(sum(file.info(eur_files)$size) / 1024^2, 2)
    extraction_log <- rbind(extraction_log, 
                           data.frame(year = year, 
                                      region = "Europa",
                                      tiles_extracted = length(eur_tiles),
                                      files_extracted = result_eur$count,
                                      size_mb = eur_size))
    message(paste("    ✅ Extraídos:", result_eur$count, "archivos,", eur_size, "MB"))
  } else {
    error_msg <- if (!is.null(result_eur$error)) result_eur$error else "Desconocido"
    message(paste("    ⚠️ No se extrajeron archivos para Europa:", error_msg))
  }
  
  # Tiempo estimado
  elapsed <- as.numeric(difftime(Sys.time(), start_time, units = "mins"))
  avg_time_per_year <- elapsed / i
  remaining_years <- length(years_to_process) - i
  estimated_remaining <- avg_time_per_year * remaining_years
  
  message(paste("\n  ⏱️ Tiempo transcurrido:", round(elapsed, 1), "minutos"))
  message(paste("  ⏱️ Tiempo estimado restante:", round(estimated_remaining, 1), "minutos"))
  
  # Guardar log cada 5 años para no perder progreso
  if (i %% 5 == 0 || i == length(years_to_process)) {
    write.csv(extraction_log, file.path(base_dir, "extraction_log.csv"), row.names = FALSE)
    message("  💾 Log guardado")
  }
}

# Guardar log final
#Nota importante: El tamaño en MB aparece como 0 porque los archivos extraídos están en el directorio tiffs pero no se calculó correctamente el tamaño. Esto es normal, los archivos existen físicamente.
write.csv(extraction_log, file.path(base_dir, "extraction_log.csv"), row.names = FALSE)
message("\n✅ Extracción completada! Log guardado en:", file.path(base_dir, "extraction_log.csv"))
```



Ahora tratar de re-descargar 2012 y 2016

```{r}
# 1. Aumentar el timeout global de R
options(timeout = 3600)  # 1 hora

# 2. Función para descargar con curl (más robusto)
download_with_curl <- function(url, destfile) {
  # Usar el sistema operativo para descargar con curl
  # Esto evita el timeout de R
  cmd <- paste0(
    "curl -L -o \"", destfile, "\" \"", url, "\""
  )
  
  message(paste("  📥 Ejecutando:", cmd))
  system(cmd, wait = TRUE)
  
  # Verificar si el archivo se descargó correctamente
  if (file.exists(destfile)) {
    size_mb <- round(file.info(destfile)$size / 1024^2, 2)
    message(paste("  📦 Tamaño descargado:", size_mb, "MB"))
    return(size_mb > 800)
  } else {
    return(FALSE)
  }
}
```


```{r}
# Redescargar 2016
year <- 2016
zip_path <- file.path(zip_dir, paste0("GLOBMAPFTC", year, ".zip"))

# Eliminar archivo corrupto
if (file.exists(zip_path)) {
  file.remove(zip_path)
  message("🗑️ Archivo corrupto eliminado")
}

# URL para 2016
url_2016 <- "https://zenodo.org/api/records/10589730/files/GLOBMAPFTC2016.zip/content"

message("📥 Descargando 2016 con curl...")
success <- download_with_curl(url_2016, zip_path)

if (success) {
  message("✅ Año 2016 descargado correctamente")
} else {
  message("❌ Error en la descarga de 2016")
}
```


```{r}
# Verificar tamaños
for (year in c(2012, 2016)) {
  zip_path <- file.path(zip_dir, paste0("GLOBMAPFTC", year, ".zip"))
  
  if (file.exists(zip_path)) {
    size_mb <- round(file.info(zip_path)$size / 1024^2, 2)
    message(paste("Año", year, "- Tamaño:", size_mb, "MB"))
    
    if (size_mb > 800) {
      message(paste("✅ Año", year, "tiene tamaño correcto"))
    } else {
      message(paste("⚠️ Año", year, "sigue siendo pequeño:", size_mb, "MB"))
    }
  } else {
    message(paste("❌ Año", year, "- archivo no encontrado"))
  }
}
```

```{r}
# Extraer 2016
year <- 2016

message(paste("\n📅 Extrayendo año:", year))

zip_path <- file.path(zip_dir, paste0("GLOBMAPFTC", year, ".zip"))

if (!file.exists(zip_path)) {
  message(paste("  ❌ Archivo no encontrado:", zip_path))
} else {
  # Verificar tamaño
  zip_size_mb <- round(file.info(zip_path)$size / 1024^2, 2)
  message(paste("  📦 Tamaño:", zip_size_mb, "MB"))
  
  if (zip_size_mb < 800) {
    message("  ⚠️ Archivo pequeño, posible corrupto")
  } else {
    # Extraer Latinoamérica
    latam_output <- file.path(tif_dir, as.character(year), "Latinoamerica")
    message(paste("\n  🌎 Latinoamérica (90 tiles) ..."))
    
    result_latam <- extract_tiles_safe(zip_path, latam_tiles, latam_output, year, "Latinoamerica")
    
    if (result_latam$success && result_latam$count > 0) {
      latam_files <- list.files(latam_output, pattern = "\\.tif$", full.names = TRUE)
      latam_size <- round(sum(file.info(latam_files)$size) / 1024^2, 2)
      extraction_log <- rbind(extraction_log, 
                             data.frame(year = year, 
                                        region = "Latinoamerica",
                                        tiles_extracted = length(latam_tiles),
                                        files_extracted = result_latam$count,
                                        size_mb = latam_size))
      message(paste("    ✅ Extraídos:", result_latam$count, "archivos,", latam_size, "MB"))
    } else {
      error_msg <- if (!is.null(result_latam$error)) result_latam$error else "Desconocido"
      message(paste("    ⚠️ No se extrajeron archivos:", error_msg))
    }
    
    # Extraer Europa
    eur_output <- file.path(tif_dir, as.character(year), "Europa")
    message(paste("\n  🌍 Europa (54 tiles) ..."))
    
    result_eur <- extract_tiles_safe(zip_path, eur_tiles, eur_output, year, "Europa")
    
    if (result_eur$success && result_eur$count > 0) {
      eur_files <- list.files(eur_output, pattern = "\\.tif$", full.names = TRUE)
      eur_size <- round(sum(file.info(eur_files)$size) / 1024^2, 2)
      extraction_log <- rbind(extraction_log, 
                             data.frame(year = year, 
                                        region = "Europa",
                                        tiles_extracted = length(eur_tiles),
                                        files_extracted = result_eur$count,
                                        size_mb = eur_size))
      message(paste("    ✅ Extraídos:", result_eur$count, "archivos,", eur_size, "MB"))
    } else {
      error_msg <- if (!is.null(result_eur$error)) result_eur$error else "Desconocido"
      message(paste("    ⚠️ No se extrajeron archivos:", error_msg))
    }
  }
}

# Guardar log actualizado
write.csv(extraction_log, file.path(base_dir, "extraction_log.csv"), row.names = FALSE)
message("\n✅ Log guardado")
```



```{r}
# Aumentar timeout a 1 hora
options(timeout = 3600)

# Redescargar 2012
year <- 2012
zip_path <- file.path(zip_dir, paste0("GLOBMAPFTC", year, ".zip"))

# Eliminar archivo incompleto
if (file.exists(zip_path)) {
  file.remove(zip_path)
  message("🗑️ Archivo incompleto eliminado")
}

# URL para 2012
url_2012 <- "https://zenodo.org/api/records/10589730/files/GLOBMAPFTC2012.zip/content"

# Intentar descargar con diferentes métodos
message("📥 Descargando 2012...")

# Método 1: Usar download.file con timeout extendido
tryCatch({
  download.file(url_2012, zip_path, mode = "wb", timeout = 3600)
  message("✅ Descarga con download.file completada")
}, error = function(e) {
  message(paste("❌ Error con download.file:", e$message))
})

# Verificar si se descargó correctamente
if (file.exists(zip_path)) {
  size_mb <- round(file.info(zip_path)$size / 1024^2, 2)
  message(paste("📦 Tamaño descargado:", size_mb, "MB"))
  
  if (size_mb > 800) {
    message("✅ Año 2012 descargado correctamente")
  } else {
    message("⚠️ El archivo sigue siendo pequeño, intentando con curl...")
    
    # Método 2: Usar system curl (si está disponible)
    cmd <- paste0("curl -L -o \"", zip_path, "\" \"", url_2012, "\"")
    system(cmd, wait = TRUE)
    
    # Verificar nuevamente
    if (file.exists(zip_path)) {
      size_mb <- round(file.info(zip_path)$size / 1024^2, 2)
      message(paste("📦 Tamaño con curl:", size_mb, "MB"))
      
      if (size_mb > 800) {
        message("✅ Año 2012 descargado correctamente con curl")
      } else {
        message("⚠️ El archivo sigue siendo pequeño:", size_mb, "MB")
        message("📌 Por favor, descarga manualmente desde el navegador:")
        message("   URL: ", url_2012)
        message("   Guardar en: ", zip_path)
      }
    }
  }
} else {
  message("❌ No se pudo descargar el archivo")
  message("📌 Por favor, descarga manualmente desde el navegador:")
  message("   URL: ", url_2012)
  message("   Guardar en: ", zip_path)
}
```

```{r}
# Después de descargar correctamente 2012 (cuando tenga ~840 MB)
year <- 2012

message(paste("\n📅 Extrayendo año:", year))

zip_path <- file.path(zip_dir, paste0("GLOBMAPFTC", year, ".zip"))

if (!file.exists(zip_path)) {
  message(paste("  ❌ Archivo no encontrado:", zip_path))
} else {
  # Verificar tamaño
  zip_size_mb <- round(file.info(zip_path)$size / 1024^2, 2)
  message(paste("  📦 Tamaño:", zip_size_mb, "MB"))
  
  if (zip_size_mb < 800) {
    message("  ⚠️ Archivo pequeño (", zip_size_mb, "MB). Asegúrate de descargarlo correctamente.")
  } else {
    # Extraer Latinoamérica
    latam_output <- file.path(tif_dir, as.character(year), "Latinoamerica")
    message(paste("\n  🌎 Latinoamérica (90 tiles) ..."))
    
    result_latam <- extract_tiles_safe(zip_path, latam_tiles, latam_output, year, "Latinoamerica")
    
    if (result_latam$success && result_latam$count > 0) {
      latam_files <- list.files(latam_output, pattern = "\\.tif$", full.names = TRUE)
      latam_size <- round(sum(file.info(latam_files)$size) / 1024^2, 2)
      extraction_log <- rbind(extraction_log, 
                             data.frame(year = year, 
                                        region = "Latinoamerica",
                                        tiles_extracted = length(latam_tiles),
                                        files_extracted = result_latam$count,
                                        size_mb = latam_size))
      message(paste("    ✅ Extraídos:", result_latam$count, "archivos,", latam_size, "MB"))
    } else {
      error_msg <- if (!is.null(result_latam$error)) result_latam$error else "Desconocido"
      message(paste("    ⚠️ No se extrajeron archivos:", error_msg))
    }
    
    # Extraer Europa
    eur_output <- file.path(tif_dir, as.character(year), "Europa")
    message(paste("\n  🌍 Europa (54 tiles) ..."))
    
    result_eur <- extract_tiles_safe(zip_path, eur_tiles, eur_output, year, "Europa")
    
    if (result_eur$success && result_eur$count > 0) {
      eur_files <- list.files(eur_output, pattern = "\\.tif$", full.names = TRUE)
      eur_size <- round(sum(file.info(eur_files)$size) / 1024^2, 2)
      extraction_log <- rbind(extraction_log, 
                             data.frame(year = year, 
                                        region = "Europa",
                                        tiles_extracted = length(eur_tiles),
                                        files_extracted = result_eur$count,
                                        size_mb = eur_size))
      message(paste("    ✅ Extraídos:", result_eur$count, "archivos,", eur_size, "MB"))
    } else {
      error_msg <- if (!is.null(result_eur$error)) result_eur$error else "Desconocido"
      message(paste("    ⚠️ No se extrajeron archivos:", error_msg))
    }
  }
}

# Guardar log final
write.csv(extraction_log, file.path(base_dir, "extraction_log_final.csv"), row.names = FALSE)
message("\n✅ Log final guardado en:", file.path(base_dir, "extraction_log_final.csv"))
```



```{r}
# Resumen final después de completar todo
message("\n" , rep("=", 60), sep = "")
message("🎯 ESTADO FINAL DEL DATASET")
message(rep("=", 60), sep = "")

# Verificar años extraídos por región
latam_years <- unique(extraction_log$year[extraction_log$region == "Latinoamerica"])
eur_years <- unique(extraction_log$year[extraction_log$region == "Europa"])

expected_years <- 2000:2021

missing_latam <- setdiff(expected_years, latam_years)
missing_eur <- setdiff(expected_years, eur_years)

if (length(missing_latam) == 0 && length(missing_eur) == 0) {
  message("\n🎉 ¡TODOS LOS AÑOS ESTÁN COMPLETOS!")
  message("   ✅ 22 años (2000-2021) para ambas regiones")
  
  total_latam <- sum(extraction_log$files_extracted[extraction_log$region == "Latinoamerica"])
  total_eur <- sum(extraction_log$files_extracted[extraction_log$region == "Europa"])
  
  message(paste("\n📊 Totales finales:"))
  message(paste("  🌎 Latinoamérica:", total_latam, "archivos"))
  message(paste("  🌍 Europa:", total_eur, "archivos"))
  
} else {
  message("\n⚠️ Años faltantes:")
  if (length(missing_latam) > 0) {
    message(paste("  🌎 Latinoamérica:", paste(missing_latam, collapse = ", ")))
  }
  if (length(missing_eur) > 0) {
    message(paste("  🌍 Europa:", paste(missing_eur, collapse = ", ")))
  }
}
```

###### Definir directorios por anio y región.

```{r}
# Directorios base
base_dir <- "C:/Datasets_Tree_Cover/Fractional_Tree_Cover_Liu2024"
tif_dir <- file.path(base_dir, "tiffs")
processed_dir <- file.path(base_dir, "processed")

# Crear directorio para rasters procesados si no existe
if (!dir.exists(processed_dir)) {
  dir.create(processed_dir, recursive = TRUE)
  message(paste("✅ Directorio creado:", processed_dir))
}

# Años y regiones
years <- 2000:2021
regions <- c("Latinoamerica", "Europa")

# Verificar que los directorios existen
for (year in years) {
  for (region in regions) {
    region_dir <- file.path(tif_dir, as.character(year), region)
    if (!dir.exists(region_dir)) {
      message(paste("⚠️ Directorio no existe:", region_dir))
    }
  }
}

message(paste("\n📂 Directorios verificados"))
```


Paso 2: Función para combinar tiles de un año y región

```{r}
# Función para combinar tiles con estructura anidada (año/región/año)
combine_tiles_nested <- function(year, region, tif_dir, processed_dir, overwrite = FALSE) {
  
  # Construir la ruta con la estructura anidada: año/región/año
  region_dir <- file.path(tif_dir, as.character(year), region, as.character(year))
  
  message(paste("  📂 Buscando en:", gsub(tif_dir, "", region_dir)))
  
  # Verificar que el directorio existe
  if (!dir.exists(region_dir)) {
    message(paste("  ❌ Directorio no existe:", region_dir))
    return(NULL)
  }
  
  # Listar archivos TIFF
  tif_files <- list.files(region_dir, pattern = "\\.tif$", full.names = TRUE)
  
  if (length(tif_files) == 0) {
    message(paste("  ❌ No hay archivos TIFF en:", region_dir))
    return(NULL)
  }
  
  message(paste("  📋 Encontrados", length(tif_files), "archivos para", region, year))
  
  # Archivo de salida
  output_file <- file.path(processed_dir, 
                           paste0("GLOBMAP_FTC_", region, "_", year, ".tif"))
  
  # Verificar si ya existe y no sobrescribir
  if (file.exists(output_file) && !overwrite) {
    message(paste("  ✅ Archivo ya existe:", basename(output_file)))
    return(rast(output_file))
  }
  
  # Leer todos los tiles
  message(paste("  📖 Leyendo tiles..."))
  raster_list <- list()
  
  for (i in 1:length(tif_files)) {
    tryCatch({
      r <- rast(tif_files[i])
      raster_list[[i]] <- r
    }, error = function(e) {
      message(paste("    ⚠️ Error leyendo", basename(tif_files[i]), ":", e$message))
    })
  }
  
  # Eliminar NULLs
  raster_list <- raster_list[!sapply(raster_list, is.null)]
  
  if (length(raster_list) == 0) {
    message(paste("  ❌ No se pudo leer ningún tile"))
    return(NULL)
  }
  
  if (length(raster_list) == 1) {
    # Si solo hay un tile, usarlo directamente
    combined <- raster_list[[1]]
    message(paste("  ✅ Solo un tile, usando directamente"))
  } else {
    # Combinar todos los tiles
    message(paste("  🔗 Combinando", length(raster_list), "tiles..."))
    combined <- do.call(merge, raster_list)
    message(paste("  ✅ Mosaico completado"))
  }
  
  # Asignar nombre a la capa
  names(combined) <- "tree_cover"
  
  # Guardar raster combinado
  message(paste("  💾 Guardando:", basename(output_file)))
  writeRaster(combined, output_file, overwrite = TRUE)
  
  # Verificar que se guardó correctamente
  if (file.exists(output_file)) {
    file_size_mb <- round(file.info(output_file)$size / 1024^2, 2)
    message(paste("  ✅ Guardado exitosamente (", file_size_mb, "MB)"))
  }
  
  return(combined)
}
```



```{r}
# Probar con el año 2020 para Latinoamérica
message(paste("\n🧪 Probando combinación para Latinoamérica 2020"))

test_raster <- combine_tiles_nested(
  year = 2020,
  region = "Latinoamerica",
  tif_dir = tif_dir,
  processed_dir = processed_dir,
  overwrite = FALSE
)

# Verificar resultado
if (!is.null(test_raster)) {
  message("\n📊 Información del raster combinado:")
  print(test_raster)
  
  # Estadísticas básicas
  vals <- values(test_raster, na.rm = TRUE)
  if (length(vals) > 0) {
    message(paste("\n📈 Estadísticas de cobertura arbórea:"))
    message(paste("  Media:", round(mean(vals, na.rm = TRUE), 2), "%"))
    message(paste("  Mediana:", round(median(vals, na.rm = TRUE), 2), "%"))
    message(paste("  Desviación estándar:", round(sd(vals, na.rm = TRUE), 2), "%"))
    message(paste("  Mínimo:", round(min(vals, na.rm = TRUE), 2), "%"))
    message(paste("  Máximo:", round(max(vals, na.rm = TRUE), 2), "%"))
    message(paste("  Píxeles válidos:", length(vals)))
  }
}
```


```{r}
# Cargar el raster combinado
if (!is.null(test_raster)) {
  # Visualización rápida con terra
  message("🖼️ Visualización rápida con terra:")
  plot(test_raster, 
       main = "Cobertura Arbórea - Latinoamérica 2020",
       col = hcl.colors(100, "Viridis", rev = TRUE),
       xlab = "Longitud", ylab = "Latitud")
  
  # Añadir leyenda de color
  legend("bottomright", 
         legend = c("0%", "50%", "100%"),
         fill = hcl.colors(3, "Viridis", rev = TRUE),
         title = "Cobertura (%)")
}
```

Ahora si, combinar los tiles de todos los años para las dos regiones, pero mantenerlos separados:

Configurar estructura de directorios por región
```{r}
# Directorios base
base_dir <- "C:/Datasets_Tree_Cover/Fractional_Tree_Cover_Liu2024"
tif_dir <- file.path(base_dir, "tiffs")
processed_dir <- file.path(base_dir, "processed")

# Crear directorios separados por región
latam_processed_dir <- file.path(processed_dir, "Latinoamerica")
eur_processed_dir <- file.path(processed_dir, "Europa")

if (!dir.exists(latam_processed_dir)) {
  dir.create(latam_processed_dir, recursive = TRUE)
  message(paste("✅ Directorio creado:", latam_processed_dir))
}

if (!dir.exists(eur_processed_dir)) {
  dir.create(eur_processed_dir, recursive = TRUE)
  message(paste("✅ Directorio creado:", eur_processed_dir))
}

# Verificar estructura
message("\n📂 Estructura de directorios:")
message(paste("  Rasters Latinoamérica:", latam_processed_dir))
message(paste("  Rasters Europa:", eur_processed_dir))
```

Función mejorada para procesar por región

```{r}
# Función para procesar una región completa
process_region_all_years <- function(region, tif_dir, output_dir, years = 2000:2021, overwrite = FALSE) {
  
  message(paste("\n" , rep("=", 60), sep = ""))
  message(paste("🌍 PROCESANDO REGIÓN:", region))
  message(rep("=", 60), sep = "")
  
  # Crear directorio de salida si no existe
  if (!dir.exists(output_dir)) {
    dir.create(output_dir, recursive = TRUE)
    message(paste("✅ Directorio creado:", output_dir))
  }
  
  # Log de procesamiento para esta región
  region_log <- data.frame(
    year = integer(),
    region = character(),
    n_tiles = integer(),
    size_mb = numeric(),
    time_sec = numeric(),
    success = logical(),
    stringsAsFactors = FALSE
  )
  
  # Iniciar temporizador para la región
  region_start <- Sys.time()
  
  for (year in years) {
    message(paste("\n  📅 Año:", year))
    
    # Construir ruta de los tiles
    region_dir <- file.path(tif_dir, as.character(year), region, as.character(year))
    
    # Verificar que el directorio existe
    if (!dir.exists(region_dir)) {
      message(paste("    ❌ Directorio no existe:", region_dir))
      region_log <- rbind(region_log, 
                         data.frame(year = year, 
                                    region = region,
                                    n_tiles = NA,
                                    size_mb = NA,
                                    time_sec = NA,
                                    success = FALSE))
      next
    }
    
    # Listar archivos TIFF
    tif_files <- list.files(region_dir, pattern = "\\.tif$", full.names = TRUE)
    
    if (length(tif_files) == 0) {
      message(paste("    ❌ No hay archivos TIFF en:", region_dir))
      region_log <- rbind(region_log, 
                         data.frame(year = year, 
                                    region = region,
                                    n_tiles = 0,
                                    size_mb = NA,
                                    time_sec = NA,
                                    success = FALSE))
      next
    }
    
    # Archivo de salida
    output_file <- file.path(output_dir, paste0("GLOBMAP_FTC_", region, "_", year, ".tif"))
    
    # Verificar si ya existe y no sobrescribir
    if (file.exists(output_file) && !overwrite) {
      file_size_mb <- round(file.info(output_file)$size / 1024^2, 2)
      message(paste("    ✅ Archivo ya existe (", file_size_mb, "MB)"))
      
      region_log <- rbind(region_log, 
                         data.frame(year = year, 
                                    region = region,
                                    n_tiles = length(tif_files),
                                    size_mb = file_size_mb,
                                    time_sec = NA,
                                    success = TRUE))
      next
    }
    
    # Medir tiempo de procesamiento
    year_start <- Sys.time()
    message(paste("    📋 Encontrados", length(tif_files), "archivos"))
    message(paste("    📖 Leyendo tiles..."))
    
    # Leer todos los tiles
    raster_list <- list()
    for (i in 1:length(tif_files)) {
      tryCatch({
        r <- rast(tif_files[i])
        raster_list[[i]] <- r
      }, error = function(e) {
        message(paste("      ⚠️ Error leyendo", basename(tif_files[i]), ":", e$message))
      })
    }
    
    # Eliminar NULLs
    raster_list <- raster_list[!sapply(raster_list, is.null)]
    
    if (length(raster_list) == 0) {
      message(paste("    ❌ No se pudo leer ningún tile"))
      region_log <- rbind(region_log, 
                         data.frame(year = year, 
                                    region = region,
                                    n_tiles = length(tif_files),
                                    size_mb = NA,
                                    time_sec = NA,
                                    success = FALSE))
      next
    }
    
    # Combinar tiles
    if (length(raster_list) == 1) {
      combined <- raster_list[[1]]
      message(paste("    ✅ Solo un tile, usando directamente"))
    } else {
      message(paste("    🔗 Combinando", length(raster_list), "tiles..."))
      combined <- do.call(merge, raster_list)
      message(paste("    ✅ Mosaico completado"))
    }
    
    # Asignar nombre a la capa
    names(combined) <- "tree_cover"
    
    # Guardar raster combinado
    message(paste("    💾 Guardando:", basename(output_file)))
    writeRaster(combined, output_file, overwrite = TRUE)
    
    year_end <- Sys.time()
    time_sec <- as.numeric(difftime(year_end, year_start, units = "secs"))
    
    # Verificar que se guardó correctamente
    if (file.exists(output_file)) {
      file_size_mb <- round(file.info(output_file)$size / 1024^2, 2)
      message(paste("    ✅ Guardado exitosamente (", file_size_mb, "MB,", round(time_sec, 1), "s)"))
      
      region_log <- rbind(region_log, 
                         data.frame(year = year, 
                                    region = region,
                                    n_tiles = length(tif_files),
                                    size_mb = file_size_mb,
                                    time_sec = round(time_sec, 1),
                                    success = TRUE))
    } else {
      message(paste("    ❌ Error al guardar el archivo"))
      region_log <- rbind(region_log, 
                         data.frame(year = year, 
                                    region = region,
                                    n_tiles = length(tif_files),
                                    size_mb = NA,
                                    time_sec = round(time_sec, 1),
                                    success = FALSE))
    }
    
    # Guardar log cada 5 años
    if (year %% 5 == 0) {
      log_file <- file.path(output_dir, paste0("processing_log_", region, ".csv"))
      write.csv(region_log, log_file, row.names = FALSE)
      message(paste("    💾 Log guardado en:", log_file))
    }
  }
  
  # Tiempo total de la región
  region_elapsed <- as.numeric(difftime(Sys.time(), region_start, units = "mins"))
  message(paste("\n⏱️ Tiempo total para", region, ":", round(region_elapsed, 1), "minutos"))
  
  # Guardar log final de la región
  log_file <- file.path(output_dir, paste0("processing_log_", region, ".csv"))
  write.csv(region_log, log_file, row.names = FALSE)
  message(paste("💾 Log final guardado en:", log_file))
  
  # Resumen de la región
  message(paste("\n📊 Resumen de", region))
  message(paste("  Años procesados:", sum(region_log$success), "/", length(years)))
  message(paste("  Archivos generados:", sum(region_log$success)))
  
  if (sum(region_log$success) > 0) {
    total_size_gb <- round(sum(region_log$size_mb[region_log$success], na.rm = TRUE) / 1024, 2)
    message(paste("  Espacio total:", total_size_gb, "GB"))
    avg_time <- round(mean(region_log$time_sec[region_log$success], na.rm = TRUE), 1)
    message(paste("  Tiempo promedio por año:", avg_time, "segundos"))
  }
  
  return(region_log)
}
```




Procesar Latinoamérica

```{r}
# Procesar todos los años para Latinoamérica
message("\n" , rep("=", 80), sep = "")
message("🌎 INICIANDO PROCESAMIENTO DE LATINOAMÉRICA")
message(rep("=", 80), sep = "")

latam_log <- process_region_all_years(
  region = "Latinoamerica",
  tif_dir = tif_dir,
  output_dir = latam_processed_dir,
  years = 2000:2021,
  overwrite = FALSE
)

# Ver archivos generados
latam_files <- list.files(latam_processed_dir, pattern = "\\.tif$")
message(paste("\n📂 Archivos generados para Latinoamérica:", length(latam_files)))
if (length(latam_files) > 0) {
  message("  Años:", paste(sort(as.integer(sub(".*_(\\d{4})\\.tif", "\\1", latam_files))), collapse = ", "))
}
```


Para Europa
```{r}
# Procesar todos los años para Europa
message("\n" , rep("=", 80), sep = "")
message("🌍 INICIANDO PROCESAMIENTO DE EUROPA")
message(rep("=", 80), sep = "")

eur_log <- process_region_all_years(
  region = "Europa",
  tif_dir = tif_dir,
  output_dir = eur_processed_dir,
  years = 2000:2021,
  overwrite = FALSE
)

# Ver archivos generados
eur_files <- list.files(eur_processed_dir, pattern = "\\.tif$")
message(paste("\n📂 Archivos generados para Europa:", length(eur_files)))
if (length(eur_files) > 0) {
  message("  Años:", paste(sort(as.integer(sub(".*_(\\d{4})\\.tif", "\\1", eur_files))), collapse = ", "))
}
```




```{r}
# Verificación final de todo el dataset
message("\n" , rep("=", 60), sep = "")
message("🎯 DATASET COMPLETO - VERIFICACIÓN FINAL")
message(rep("=", 60), sep = "")

# Directorios
base_dir <- "C:/Datasets_Tree_Cover/Fractional_Tree_Cover_Liu2024"
processed_dir <- file.path(base_dir, "processed")
latam_dir <- file.path(processed_dir, "Latinoamerica")
eur_dir <- file.path(processed_dir, "Europa")

# Latinoamérica
if (dir.exists(latam_dir)) {
  latam_files <- list.files(latam_dir, pattern = "\\.tif$")
  latam_size <- round(sum(file.info(file.path(latam_dir, latam_files))$size) / 1024^3, 2)
  latam_years <- sort(as.integer(sub(".*_(\\d{4})\\.tif", "\\1", latam_files)))
  
  message("\n🌎 LATINOAMÉRICA:")
  message(paste("  Archivos:", length(latam_files), "/ 22"))
  message(paste("  Años:", paste(latam_years[1:5], collapse = ", "), "...", latam_years[length(latam_years)]))
  message(paste("  Espacio:", latam_size, "GB"))
  if (length(latam_files) == 22) message("  ✅ Completo")
} else {
  message("❌ Directorio Latinoamérica no existe")
}

# Europa
if (dir.exists(eur_dir)) {
  eur_files <- list.files(eur_dir, pattern = "\\.tif$")
  eur_size <- round(sum(file.info(file.path(eur_dir, eur_files))$size) / 1024^3, 2)
  eur_years <- sort(as.integer(sub(".*_(\\d{4})\\.tif", "\\1", eur_files)))
  
  message("\n🌍 EUROPA:")
  message(paste("  Archivos:", length(eur_files), "/ 22"))
  message(paste("  Años:", paste(eur_years[1:5], collapse = ", "), "...", eur_years[length(eur_years)]))
  message(paste("  Espacio:", eur_size, "GB"))
  if (length(eur_files) == 22) message("  ✅ Completo")
} else {
  message("❌ Directorio Europa no existe")
}

# Total
if (exists("latam_files") && exists("eur_files")) {
  total_files <- length(latam_files) + length(eur_files)
  total_size <- latam_size + eur_size
  message(paste("\n📊 TOTAL GENERAL:"))
  message(paste("  Archivos:", total_files, "/ 44"))
  message(paste("  Espacio total:", round(total_size, 2), "GB"))
  if (total_files == 44) message("  🎉 ¡Dataset completo!")
}
```



Verificacion de todo el dataset
```{r}
# Verificación final de todo el dataset
message("\n" , rep("=", 60), sep = "")
message("🎯 DATASET COMPLETO - VERIFICACIÓN FINAL")
message(rep("=", 60), sep = "")

# Directorios
base_dir <- "C:/Datasets_Tree_Cover/Fractional_Tree_Cover_Liu2024"
processed_dir <- file.path(base_dir, "processed")
latam_dir <- file.path(processed_dir, "Latinoamerica")
eur_dir <- file.path(processed_dir, "Europa")

# Latinoamérica
if (dir.exists(latam_dir)) {
  latam_files <- list.files(latam_dir, pattern = "\\.tif$")
  latam_size <- round(sum(file.info(file.path(latam_dir, latam_files))$size) / 1024^3, 2)
  latam_years <- sort(as.integer(sub(".*_(\\d{4})\\.tif", "\\1", latam_files)))
  
  message("\n🌎 LATINOAMÉRICA:")
  message(paste("  Archivos:", length(latam_files), "/ 22"))
  message(paste("  Años:", paste(latam_years[1:5], collapse = ", "), "...", latam_years[length(latam_years)]))
  message(paste("  Espacio:", latam_size, "GB"))
  if (length(latam_files) == 22) message("  ✅ Completo")
} else {
  message("❌ Directorio Latinoamérica no existe")
}

# Europa
if (dir.exists(eur_dir)) {
  eur_files <- list.files(eur_dir, pattern = "\\.tif$")
  eur_size <- round(sum(file.info(file.path(eur_dir, eur_files))$size) / 1024^3, 2)
  eur_years <- sort(as.integer(sub(".*_(\\d{4})\\.tif", "\\1", eur_files)))
  
  message("\n🌍 EUROPA:")
  message(paste("  Archivos:", length(eur_files), "/ 22"))
  message(paste("  Años:", paste(eur_years[1:5], collapse = ", "), "...", eur_years[length(eur_years)]))
  message(paste("  Espacio:", eur_size, "GB"))
  if (length(eur_files) == 22) message("  ✅ Completo")
} else {
  message("❌ Directorio Europa no existe")
}

# Total
if (exists("latam_files") && exists("eur_files")) {
  total_files <- length(latam_files) + length(eur_files)
  total_size <- latam_size + eur_size
  message(paste("\n📊 TOTAL GENERAL:"))
  message(paste("  Archivos:", total_files, "/ 44"))
  message(paste("  Espacio total:", round(total_size, 2), "GB"))
  if (total_files == 44) message("  🎉 ¡Dataset completo!")
}
```

Repreoyectando rasters
Paso 1: Definir directorios para rasters reproyectados
```{r}
# Directorios base
base_dir <- "C:/Datasets_Tree_Cover/Fractional_Tree_Cover_Liu2024"
processed_dir <- file.path(base_dir, "processed")

# Directorios originales
latam_original <- file.path(processed_dir, "Latinoamerica")
eur_original <- file.path(processed_dir, "Europa")

# Directorios para rasters reproyectados
latam_reproj <- file.path(processed_dir, "Latinoamerica_reproj")
eur_reproj <- file.path(processed_dir, "Europa_reproj")

# Crear directorios
if (!dir.exists(latam_reproj)) {
  dir.create(latam_reproj, recursive = TRUE)
  message(paste("✅ Directorio creado:", latam_reproj))
}

if (!dir.exists(eur_reproj)) {
  dir.create(eur_reproj, recursive = TRUE)
  message(paste("✅ Directorio creado:", eur_reproj))
}
```

Paso 2: Definir la proyección de destino
¿Qué proyección quieres usar?
Opción A: WGS84 (lat/lon) - EPSG:4326
Opción B: Proyección para Sudamérica (South America Albers Equal Area) - EPSG:5880
Opción C: Proyección para Europa (ETRS89 / LAEA Europe) - EPSG:3035
```{r}
target_crs <- "EPSG:4326"
message("🌐 Proyección de destino: WGS84 (lat/lon)")
```



```{r}
# Función para reproyectar un raster y guardarlo
reproject_raster <- function(input_file, output_dir, target_crs, region_name, year, overwrite = FALSE) {
  
  # Verificar que el archivo existe
  if (!file.exists(input_file)) {
    message(paste("  ❌ Archivo no existe:", basename(input_file)))
    return(FALSE)
  }
  
  # Nombre del archivo de salida
  output_file <- file.path(output_dir, paste0("GLOBMAP_FTC_", region_name, "_", year, "_reproj.tif"))
  
  # Verificar si ya existe
  if (file.exists(output_file) && !overwrite) {
    message(paste("  ✅ Ya existe:", basename(output_file)))
    return(TRUE)
  }
  
  message(paste("  📖 Leyendo:", basename(input_file)))
  
  tryCatch({
    # Cargar raster
    r <- rast(input_file)
    
    # Verificar CRS actual
    current_crs <- crs(r)
    message(paste("    CRS original:", current_crs))
    
    # Reprojectar
    message(paste("  🔄 Reprojectando a:", target_crs))
    r_reproj <- project(r, target_crs, method = "bilinear")
    
    # Guardar
    message(paste("  💾 Guardando:", basename(output_file)))
    writeRaster(r_reproj, output_file, overwrite = TRUE, gdal = "COMPRESS=LZW")
    
    # Verificar
    if (file.exists(output_file)) {
      size_mb <- round(file.info(output_file)$size / 1024^2, 2)
      message(paste("  ✅ Guardado exitosamente (", size_mb, "MB)"))
      return(TRUE)
    } else {
      message(paste("  ❌ Error al guardar"))
      return(FALSE)
    }
    
  }, error = function(e) {
    message(paste("  ❌ Error:", e$message))
    return(FALSE)
  })
}
```


Paso 5: Reprojectar todos los años para Latinoamérica
```{r}
message("\n" , rep("=", 80), sep = "")
message("🌎 REPROYECTANDO LATINOAMÉRICA")
message(rep("=", 80), sep = "")

# Listar archivos
latam_files <- list.files(latam_original, pattern = "\\.tif$", full.names = TRUE)
message(paste("📂 Archivos a reproyectar:", length(latam_files)))

# Reprojectar cada año
latam_results <- data.frame(
  year = integer(),
  success = logical(),
  size_mb = numeric(),
  stringsAsFactors = FALSE
)

for (i in 1:length(latam_files)) {
  file_path <- latam_files[i]
  year <- as.integer(sub(".*_(\\d{4})\\.tif", "\\1", basename(file_path)))
  
  message(paste("\n📅", i, "/", length(latam_files), "- Año", year))
  
  success <- reproject_raster(
    input_file = file_path,
    output_dir = latam_reproj,
    target_crs = target_crs,
    region_name = "Latinoamerica",
    year = year,
    overwrite = FALSE
  )
  
  if (success) {
    output_file <- file.path(latam_reproj, paste0("GLOBMAP_FTC_Latinoamerica_", year, "_reproj.tif"))
    size_mb <- round(file.info(output_file)$size / 1024^2, 2)
    latam_results <- rbind(latam_results, 
                          data.frame(year = year, success = TRUE, size_mb = size_mb))
  } else {
    latam_results <- rbind(latam_results, 
                          data.frame(year = year, success = FALSE, size_mb = NA))
  }
}

message("\n📊 Resumen Latinoamérica:")
message(paste("  Exitosos:", sum(latam_results$success), "/", nrow(latam_results)))
if (sum(latam_results$success) > 0) {
  total_size <- round(sum(latam_results$size_mb[latam_results$success], na.rm = TRUE) / 1024, 2)
  message(paste("  Espacio total:", total_size, "GB"))
}
```





